---
title: "DADA2 – Qualitätskontrolle"
subtitle: "Pilzgemeinschaften auf Käfern | Masterarbeit"
author: "user"
date: today
format:
  html:
    toc: true
    toc-title: "Inhalt"
    code-fold: true
    theme: flatly
    fig-width: 10
    fig-height: 6
execute:
  warning: false
  message: false
---

## Übersicht

Dieses Dokument zeigt die Qualitätsprofile der getrimmten FASTQ-Dateien
für alle vier Sequenzierläufe.
Ziel ist es, geeignete `truncLen`-Werte für den späteren DADA2-Schritt zu bestimmen.

> **Primer:** FWD = ITS3_KYO2 (`GATGAAGAACGYAGYRAA`) | REV = ITS4_KYO2 (`RBTTTCTTTTCCTCCGCT`)

---

## 1) Pakete laden

```{r, message=FALSE}
#| label: packages

library(dada2)
```

## 2) Pfade definieren

```{r}
#| label: setup

base_path <- "C:/Users/user/Documents/Master_EnvironmentalSciences/Master_Thesis"

# Alle vier Sequenzierläufe
runs <- list(
  EC24_245 = file.path(base_path, "Data/Processed/Trimmed/EC24_245"),
  `3XX`    = file.path(base_path, "Data/Processed/Trimmed/3XX"),
  Popa     = file.path(base_path, "Data/Processed/Trimmed/Popa"),
  Buse     = file.path(base_path, "Data/Processed/Trimmed/Buse")
)

# Dateien einlesen
files <- lapply(runs, function(path) {
  list(
    R1 = sort(list.files(path, pattern = "_R1_trimmed.fastq", full.names = TRUE)),
    R2 = sort(list.files(path, pattern = "_R2_trimmed.fastq", full.names = TRUE))
  )
})

# Überblick
for (run in names(files)) {
  cat(run, "→ R1:", length(files[[run]]$R1), "| R2:", length(files[[run]]$R2), "\n")
}
```

---

## 3) Qualitätsprofile

::: callout-tip
## Wie liest man diese Plots?
- **Grüne Linie** = mittlerer Qualitätsscore (Phred) pro Position
- **Orange Linie** = Median
- **Q30** = 99,9% korrekt → sehr gut ✓
- **Q20** = 99,0% korrekt → akzeptabel
- Unter Q20 → hier sollte getrimmt werden!

Notieren, bei welcher Position (bp) die Qualität deutlich abfällt – das wird der `truncLen`-Wert.
:::

### Lauf 1: EC24_245

```{r}
#| label: quality-EC24_245
#| fig-cap: "Qualitätsprofil EC24_245 – erste 3 Proben"

pdf(file.path(base_path, "Results/Quality control/quality_profile_EC24_245_R1.pdf"), width = 12, height = 6)
plotQualityProfile(files$EC24_245$R1[1:3])
dev.off()

pdf(file.path(base_path, "Results/Quality control/quality_profile_EC24_245_R2.pdf"), width = 12, height = 6)
plotQualityProfile(files$EC24_245$R2[1:3])
dev.off()

plotQualityProfile(files$EC24_245$R1[1:3])
plotQualityProfile(files$EC24_245$R2[1:3])
```

### Lauf 2: 3XX

```{r}
#| label: quality-3XX
#| fig-cap: "Qualitätsprofil 3XX – erste 3 Proben"

pdf(file.path(base_path, "Results/Quality control/quality_profile_3XX_R1.pdf"), width = 12, height = 6)
plotQualityProfile(files$`3XX`$R1[1:3])
dev.off()

pdf(file.path(base_path, "Results/Quality control/quality_profile_3XX_R2.pdf"), width = 12, height = 6)
plotQualityProfile(files$`3XX`$R2[1:3])
dev.off()

plotQualityProfile(files$`3XX`$R1[1:3])
plotQualityProfile(files$`3XX`$R2[1:3])
```

### Lauf 3: Popa

```{r}
#| label: quality-Popa
#| fig-cap: "Qualitätsprofil Popa – erste 3 Proben"

pdf(file.path(base_path, "Results/Quality control/quality_profile_Popa_R1.pdf"), width = 12, height = 6)
plotQualityProfile(files$Popa$R1[1:3])
dev.off()

pdf(file.path(base_path, "Results/Quality control/quality_profile_Popa_R2.pdf"), width = 12, height = 6)
plotQualityProfile(files$Popa$R2[1:3])
dev.off()

plotQualityProfile(files$Popa$R1[1:3])
plotQualityProfile(files$Popa$R2[1:3])
```

### Lauf 4: Buse

```{r}
#| label: quality-Buse
#| fig-cap: "Qualitätsprofil Buse – erste 3 Proben"

pdf(file.path(base_path, "Results/Quality control/quality_profile_Buse_R1.pdf"), width = 12, height = 6)
plotQualityProfile(files$Buse$R1[1:3])
dev.off()

pdf(file.path(base_path, "Results/Quality control/quality_profile_Buse_R2.pdf"), width = 12, height = 6)
plotQualityProfile(files$Buse$R2[1:3])
dev.off()

plotQualityProfile(files$Buse$R1[1:3])
plotQualityProfile(files$Buse$R2[1:3])
```

---

## 4) Notizen zu truncLen

Beobachtete Werte pro Lauf:

| Lauf | R1 gut bis (bp) | R2 gut bis (bp) | truncLen R1 | truncLen R2 |
|------|----------------|----------------|-------------|-------------|
| EC24_245 | 230 bp | 200 bp | 220 | 180 |
| 3XX      | 250 bp | 230 bp | 240 | 220 |
| Popa     | 220 bp | 200 bp | 200 | 180 |
| Buse     | 300 bp | 280 bp | 290 | 270 |

---

## 5) Sessioninfo

```{r}
#| label: session-info
#| code-fold: true

sessionInfo()
```
