---
title: "03_build_phyloseq_v3"
subtitle: "Zusammenführen von ASV-Tabelle, Taxonomie und Metadaten zu einem phyloseq-Objekt"
author: "user"
date: today
format:
  html:
    toc: true
    code-fold: true
    theme: flatly
execute:
  warning: false
  message: false
---

## Übersicht

Dieses Skript schließt die Lücke zwischen der DADA2-Pipeline
(`02_dada2_pipeline_v3.qmd`, liefert `seqtab_all.rds`) und der
Cluster-Taxonomie-Zuweisung (`assign_taxonomy_v3.R`, liefert
`taxonomy_all.csv`). Es verknüpft beide mit den Sample-Metadaten
zu einem einzigen `phyloseq`-Objekt (`phyloseq_all.rds`), das von
allen nachfolgenden Skripten (Filtering, Diversität, etc.) verwendet wird.

**Dieser Durchlauf integriert zusätzlich den fünften Sequenzierlauf
`EC25_600_a_01`** (26 neue Proben: *Melinopterus sphacelatus*,
*Nimbus contaminatus*, *Uleiota planatus*, *Corymbia rubra* -- nur
*Corymbia rubra* wird später in `04_filter_taxonomy_v3.qmd` in die
finale Analyse übernommen).

::: callout-warning
## Proben-Namen-Inkonsistenz

`seqtab_all`-Zeilennamen folgen je nach Sequenzierlauf unterschiedlichen
Formaten, die nicht direkt mit `sample_id` in `metadata_all.csv`
übereinstimmen:

- **EC24_245**: Rohdatei-Namen, z.B. `ns2024-18-EC24-245-0001-FITS-A01-iA_S1_L001`
- **3XX**: entspricht `fastq_id`, nicht `sample_id`, z.B. `300_S300_L001`
- **Popa**: Bindestrich statt Unterstrich + Suffix, z.B. `Popa-Lotharpfad_S83_L001`,
  inkl. einer Negativkontrolle `Popa-PCR-negativ_S87_L001`
- **Buse / EC25_600_a_01**: entsprechen bereits direkt `sample_id`

Kapitel 4 gleicht das automatisch ab; verbleibende, nicht zuordenbare
Proben (v.a. Negativkontrollen) werden in Kapitel 5 identifiziert und
entfernt, bevor das `phyloseq`-Objekt gebaut wird.
:::

---

## 1) Pakete laden

```{r}
#| label: packages

library(phyloseq)
library(dplyr)
library(tibble)
library(dada2)
```

---

## 2) ASV-Tabelle: neuen Lauf mit bestehendem seqtab_all zusammenführen

```{r}
#| label: merge-seqtab

base_path <- "C:/Users/user/Documents/Master_EnvironmentalSciences/Master_Thesis"

seqtab_all_old <- readRDS(file.path(base_path, "Data/Final/DADA2_Output_v3/seqtab_all.rds"))
seqtab_new     <- readRDS(file.path(base_path,
                          "Data/Final/DADA2_Output_v3/EC25_600_a_01/seqtab_nochim.rds"))

cat("seqtab_all (aktuell):", nrow(seqtab_all_old), "Proben x", ncol(seqtab_all_old), "ASVs\n")
cat("EC25_600_a_01:        ", nrow(seqtab_new), "Proben x", ncol(seqtab_new), "ASVs\n")

# ── Check: wurden die neuen Proben bereits gemerged? (verhindert Duplikat-Fehler
# bei erneutem Durchlauf dieses Skripts) ────────────────────────────────────
already_merged <- all(rownames(seqtab_new) %in% rownames(seqtab_all_old))

if (already_merged) {
  cat("EC25_600_a_01-Proben sind bereits in seqtab_all enthalten -- kein erneutes Merging noetig.\n")
  seqtab_all <- seqtab_all_old
} else {
  cat("Fuehre Merge durch...\n")
  seqtab_all <- mergeSequenceTables(seqtab_all_old, seqtab_new)

  backup_seqtab_path <- file.path(base_path,
                                  "Data/Final/DADA2_Output_v3/seqtab_all_backup_pre_EC25_600_a01.rds")
  if (!file.exists(backup_seqtab_path)) {
    file.copy(file.path(base_path, "Data/Final/DADA2_Output_v3/seqtab_all.rds"),
              backup_seqtab_path)
    cat("Backup gespeichert:", backup_seqtab_path, "\n")
  }

  saveRDS(seqtab_all, file.path(base_path, "Data/Final/DADA2_Output_v3/seqtab_all.rds"))
  cat("seqtab_all.rds aktualisiert und gespeichert.\n")
}

cat("seqtab_all final:", nrow(seqtab_all), "Proben x", ncol(seqtab_all), "ASVs\n")
```

---

## 3) Taxonomie und Metadaten laden

```{r}
#| label: load-data

taxonomy_final_path <- file.path(base_path, "Data/Final/Taxonomy_v3/taxonomy_v3_final.csv")
taxonomy_all_path   <- file.path(base_path, "Data/Final/Taxonomy_v3/taxonomy_all.csv")

file.copy(taxonomy_final_path, taxonomy_all_path, overwrite = TRUE)
cat("taxonomy_v3_final.csv als taxonomy_all.csv übernommen.\n")

taxonomy_all <- read.csv(taxonomy_all_path, stringsAsFactors = FALSE)
cat("taxonomy_all geladen:", nrow(taxonomy_all), "ASVs klassifiziert\n")

meta_raw <- read.csv(file.path(base_path, "Data/Metadata/metadata_all.csv"),
                      stringsAsFactors = FALSE)

cat("Metadaten geladen:", nrow(meta_raw), "Proben,",
    "Spalten:", paste(colnames(meta_raw), collapse = ", "), "\n")
```

---

## 4) Proben-Namen normalisieren

```{r}
#| label: normalize-sample-names

fastq_lookup <- setNames(meta_raw$sample_id, meta_raw$fastq_id)

normalize_sample_names <- function(raw_names, fastq_lookup) {

  cleaned <- raw_names

  # Schritt A: direkter Treffer über fastq_id (deckt z.B. 3XX ab)
  matched_a <- cleaned %in% names(fastq_lookup)
  cleaned[matched_a] <- fastq_lookup[cleaned[matched_a]]

  # Schritt B: EC24_245-Rohnamen bereinigen
  # "ns2024-18-EC24-245-0001-FITS-A01-iA_S1_L001" -> "EC24_245_0001_FITS_A01_iA"
  still_unmatched <- !(cleaned %in% meta_raw$sample_id)
  candidate <- cleaned[still_unmatched]
  candidate <- gsub("^ns2024-18-", "", candidate)
  candidate <- gsub("-", "_", candidate)
  candidate <- gsub("_S[0-9]+_L001$", "", candidate)
  matched_b <- candidate %in% names(fastq_lookup)
  candidate[matched_b] <- fastq_lookup[candidate[matched_b]]
  cleaned[still_unmatched] <- candidate

  # Schritt C: Popa-Rohnamen bereinigen
  # "Popa-Lotharpfad_S83_L001" -> "Popa_Lotharpfad"
  still_unmatched2 <- !(cleaned %in% meta_raw$sample_id)
  candidate2 <- cleaned[still_unmatched2]
  candidate2 <- gsub("^Popa-", "Popa_", candidate2)
  candidate2 <- gsub("_S[0-9]+_L001$", "", candidate2)
  cleaned[still_unmatched2] <- candidate2

  return(cleaned)
}

n_before <- sum(rownames(seqtab_all) %in% meta_raw$sample_id)
rownames(seqtab_all) <- normalize_sample_names(rownames(seqtab_all), fastq_lookup)
n_after <- sum(rownames(seqtab_all) %in% meta_raw$sample_id)

cat("Proben mit passendem sample_id VOR Normalisierung:", n_before, "von", nrow(seqtab_all), "\n")
cat("Proben mit passendem sample_id NACH Normalisierung:", n_after, "von", nrow(seqtab_all), "\n")
```

---

## 5) Nicht zuordenbare Proben identifizieren und entfernen (v.a. Negativkontrollen)

```{r}
#| label: remove-unmatched

still_unmatched_final <- rownames(seqtab_all)[!(rownames(seqtab_all) %in% meta_raw$sample_id)]

cat("=== Proben OHNE passende Metadaten nach Normalisierung ===\n")
print(still_unmatched_final)

# ── Diagnose-Hilfe: zeig zusätzlich alle Buse/EC25_600-Proben zur Kontrolle,
# da hier die genaue Anzahl (57 statt erwarteten 51) noch geklärt werden muss
cat("\n=== Alle Buse/EC25_600-Proben zur manuellen Kontrolle ===\n")
buse_names <- rownames(seqtab_all)[grepl("EC25_600a_02|EC25_600", rownames(seqtab_all))]
print(buse_names)
cat("Anzahl:", length(buse_names), "\n")

# ── Nicht zuordenbare Proben (v.a. Negativkontrollen) aus seqtab_all entfernen ──
# Diese Proben haben keine beetle_species-Zuordnung und koennen nicht ins
# finale phyloseq-Objekt aufgenommen werden.
if (length(still_unmatched_final) > 0) {
  cat("\nEntferne", length(still_unmatched_final), "nicht zuordenbare Probe(n) aus seqtab_all:\n")
  print(still_unmatched_final)
  seqtab_all <- seqtab_all[!(rownames(seqtab_all) %in% still_unmatched_final), ]
}

cat("\nseqtab_all nach Entfernung nicht zuordenbarer Proben:", nrow(seqtab_all), "Proben\n")
```

---

## 6) Sample-Namen final abgleichen

```{r}
#| label: sample-name-check

seqtab_samples <- rownames(seqtab_all)
meta_samples   <- meta_raw$sample_id

cat("Proben in seqtab_all, aber NICHT in Metadaten:\n")
print(setdiff(seqtab_samples, meta_samples))

cat("\nProben in Metadaten, aber NICHT in seqtab_all:\n")
print(setdiff(meta_samples, seqtab_samples))

stopifnot(
  "Proben in seqtab_all ohne passende Metadaten -- bitte zuerst klären!" =
    length(setdiff(seqtab_samples, meta_samples)) == 0
)

# Hinweis: Proben in Metadaten ohne seqtab_all-Eintrag sind unproblematisch
# (z.B. falls Proben komplett aus DADA2 rausfielen) -- kein harter Stopp,
# nur zur Kontrolle ausgegeben.
cat("\nAlle seqtab_all-Proben haben jetzt passende Metadaten.\n")
```

---

## 7) Taxonomie-Matrix aufbauen

```{r}
#| label: build-tax-matrix

tax_mat <- taxonomy_all %>%
  filter(sequence %in% colnames(seqtab_all)) %>%
  column_to_rownames("sequence") %>%
  as.matrix()

tax_mat <- tax_mat[colnames(seqtab_all), ]

cat("Taxonomie-Matrix:", nrow(tax_mat), "ASVs x", ncol(tax_mat), "Ränge\n")
cat("Spalten:", paste(colnames(tax_mat), collapse = ", "), "\n")

n_missing_tax <- sum(is.na(tax_mat[, "Kingdom"]) | tax_mat[, "Kingdom"] == "")
cat("ASVs ohne jegliche Taxonomie-Info:", n_missing_tax, "\n")
```

---

## 8) Sample-Daten aufbauen

```{r}
#| label: build-sample-data

sample_df <- meta_raw %>%
  column_to_rownames("sample_id")

sample_df <- sample_df[rownames(seqtab_all), ]

cat("Sample-Daten:", nrow(sample_df), "Proben x", ncol(sample_df), "Variablen\n")

cat("\nProben pro Käferart:\n")
print(table(sample_df$beetle_species))
```

---

## 9) Phyloseq-Objekt zusammensetzen

```{r}
#| label: build-phyloseq

ps <- phyloseq(
  otu_table(seqtab_all, taxa_are_rows = FALSE),
  sample_data(sample_df),
  tax_table(tax_mat)
)

cat("=== phyloseq-Objekt erstellt ===\n")
cat("Proben:", nsamples(ps), "\n")
cat("ASVs:  ", ntaxa(ps), "\n")
print(ps)
```

---

## 10) Sanity-Checks

```{r}
#| label: sanity-checks

cat("Proben mit 0 Reads gesamt:", sum(sample_sums(ps) == 0), "\n")
cat("ASVs mit 0 Reads gesamt:  ", sum(taxa_sums(ps) == 0), "\n")

head(as.data.frame(tax_table(ps)), 3)

new_samples_check <- meta_raw %>%
  filter(sequencing_run == "Buse", grepl("Melinopterus|Nimbus|Uleiota|Corymbia", beetle_species)) %>%
  pull(sample_id)

cat("\nNeue EC25_600_a_01-Proben im finalen ps-Objekt:",
    sum(new_samples_check %in% sample_names(ps)), "von", length(new_samples_check), "\n")
```

---

## 11) Speichern

```{r}
#| label: save-output

output_path <- file.path(base_path, "Data/Final/Taxonomy_v3/phyloseq_all.rds")

if (file.exists(output_path)) {
  backup_ps_path <- file.path(base_path,
                              "Data/Final/Taxonomy_v3/phyloseq_all_backup_pre_EC25_600_a01.rds")
  if (!file.exists(backup_ps_path)) {
    file.copy(output_path, backup_ps_path)
    cat("Backup der alten phyloseq_all.rds gespeichert:", backup_ps_path, "\n")
  }
}

saveRDS(ps, output_path)
cat("Gespeichert:", output_path, "\n")
cat("\nNächstes Skript (04_filter_taxonomy_v3.qmd) liest diese Datei direkt ein:\n")
cat('  ps <- readRDS(file.path(base_path, "Data/Final/Taxonomy_v3/phyloseq_all.rds"))\n')
cat("\nWICHTIG: In 04_filter_taxonomy_v3.qmd beim Filtern zusätzlich zu\n")
cat("Grammoptera_ruficornis auch Melinopterus_sphacelatus, Nimbus_contaminatus\n")
cat("und Uleiota_planatus herausfiltern (nur Corymbia_rubra bleibt neu erhalten).\n")
```

---

## 12) Session Info

```{r}
#| label: session-info
#| code-fold: true

sessionInfo()
```
