---
title: "04_QC_Phyloseq"
subtitle: "Quality Control, Read Tracking & Taxonomic Composition"
author: "user"
date: today
format:
  html:
    toc: true
    toc-depth: 3
    code-fold: true
    theme: flatly
execute:
  warning: false
  message: false
---

## Pakete laden

```{r}
#| label: packages
#| message: false

library(phyloseq)
library(dplyr)
library(tidyr)
library(tibble)
library(ggplot2)
library(forcats)
library(patchwork)
library(ggrepel)
library(scico)
library(vegan)


filter <- dplyr::filter
count  <- dplyr::count
```

---

## Daten laden

```{r}
#| label: load-data

base_path <- "C:/Users/user/Documents/Master_EnvironmentalSciences/Master_Thesis"

# ── Rohes, ungefiltertes Phyloseq-Objekt aus 03_build_phyloseq_v3.qmd laden ──
# WICHTIG (Fix): NICHT ps_filtered.rds laden! Dieses Skript speichert am Ende
# selbst nach ps_filtered.rds -- würde man diese Datei hier als Eingabe laden,
# liest Skript 04 bei jedem erneuten Durchlauf seine eigene, bereits
# verarbeitete Ausgabe erneut ein (inkl. der bereits eingetragenen family-
# Spalte) und häuft bei jedem Re-Run weitere family.x/family.y-Duplikate an.
# Skript 04 startet daher immer vom unveränderten Rohzustand aus Skript 03.
ps <- readRDS(file.path(base_path, "Data/Final/Taxonomy_v3/phyloseq_all.rds"))

meta_df <- data.frame(sample_data(ps)) %>%
  rownames_to_column("sample") %>%
  mutate(sample = gsub("^X", "", sample))

cat("Proben:", nsamples(ps), "\n")
cat("ASVs:", ntaxa(ps), "\n")
summary(sample_sums(ps))

# ── ASV-Matrix (Proben x ASVs) neu aufbauen ─────────────────────────────────
otu_ps <- as.data.frame(otu_table(ps))
if (!taxa_are_rows(ps)) {
  otu_ps <- as.data.frame(t(otu_ps))
}

# ── Taxonomie-Tabelle mit sequence-Spalte ────────────────────────────────────
tax_df <- as.data.frame(tax_table(ps))
tax_df$sequence      <- rownames(tax_df)
tax_df$Genus_clean   <- gsub("g__", "", tax_df$Genus)
tax_df$Species_clean <- gsub("s__", "", tax_df$Species)

ntaxa(ps) #passt
```

# Setup

```{r}
family_colors <- c(
  "Buprestidae"   = "#993C1D",  # Dunkles Terrakotta
  "Cerambycidae"  = "#0F6E56",  # Dunkelgrün/Teal
  "Tenebrionidae" = "#D4537E",  # Pink/Magenta
  "Curculionidae" = "#3C3489",  # Dunkelviolett
  "Carabidae"     = "#888780",  # Grau
  "Silvanidae"    = "#B08968"   # Sandbraun -- neu, Uleiota planatus
)

species_order <- c(
  "Anthaxia fulgurans", "Anthaxia quadripunctata",
  "Chrysobothris affinis", "Buprestis haemorrhoidalis",
  "Rhagium bifasciatum", "Rhagium inquisitor", "Rhagium mordax",
  "Pachytodes cerambyciformis", "Rutpela maculata", "Stenurella melanura",
  "Corymbia rubra",
  "Bolitophagus reticulatus", "Ips typographus", "Pterostichus aethiops",
  "Uleiota planatus"
)
```

---

## Read Tracking

```{r}
#| label: read-tracking

runs <- c("EC24_245", "3XX", "Popa", "Buse", "EC25_600_a_01")

track_all <- lapply(runs, function(run) {
  df <- read.csv(file.path(base_path, "Data/Final/DADA2_Output_v3",
                            run, "read_tracking.csv"))
  df$run <- run
  df
}) %>% bind_rows()

grammoptera_ids <- c("EC24_245_0016_FITS_B04_iA", "EC24_245_0017_FITS_B05_iA",
                     "EC24_245_0018_FITS_B06_iA", "EC24_245_0019_FITS_B07_iA",
                     "EC24_245_0020_FITS_B08_iA", "EC24_245_0021_FITS_B09_iA",
                     "EC24_245_0022_FITS_B10_iA", "EC24_245_0023_FITS_B11_iA")

track_summary <- track_all %>%
  filter(!grepl("NC|negativ|332|333|334", X)) %>%
  filter(!gsub("-", "_", gsub("ns2024-18-", "",
               gsub("_S\\d+_L001$", "", X))) %in% grammoptera_ids) %>%
  group_by(run) %>%
  summarise(
    n_samples      = n(),
    reads_input    = sum(Input),
    reads_filtered = sum(Gefiltert),
    reads_merged   = sum(Merged),
    reads_nochim   = sum(Ohne_Chimaeren),
    pct_retained   = round(reads_nochim / reads_input * 100, 1)
  )

print(track_summary)

sum(track_summary$reads_nochim)
```

# DISCUSSION: Prozentsatz Popa und EC24_245

```{r}
table(tax_table(ps)[, "Phylum"], useNA = "always")
sort(sample_sums(ps))[1:15]

# Welche Käferart und wie viele Reads pro Probe, aufsteigend
data.frame(
  sample = names(sample_sums(ps)),
  reads  = sample_sums(ps)
) %>%
  left_join(meta_df %>% select(sample, beetle_species),
            by = "sample") %>%
  arrange(reads) %>%
  print()

# Proben pro Art, und wie viele über 5000 Reads
data.frame(
  sample = names(sample_sums(ps)),
  reads  = sample_sums(ps)
) %>%
  left_join(meta_df %>% select(sample, beetle_species), by = "sample") %>%
  group_by(beetle_species) %>%
  summarise(
    n_total      = n(),
    n_above_5000 = sum(reads >= 5000),
    min_reads    = min(reads),
    median_reads = median(reads)
  ) %>%
  arrange(n_above_5000)%>%
  print()
```
Beim Read-tracking auffällig: Der Sequenzierlauf 300X hat viele reads vorher gefiltert -> Es sind aber noch genügen übrig. In der Diskussion erwähnen

# Unclassified fungi und Grammoptera filtern
---
```{r}
# =============================================================================
# Filter v3 — Incertae sedis / NA-Phylum entfernen + Grammoptera raus
# ASV-Ebene (kein OTU-Mapping mehr, da auf ASVs gearbeitet wird)
# =============================================================================

cat("Start: ", ntaxa(ps), "ASVs,", nsamples(ps), "Proben\n\n")

# ─────────────────────────────────────────────────────────────────────────────
# Unclassified prüfen (BLAST-Export der Top 50) — optional, wie in v2
# Die meisten unklassifizierten "Pilze" sind Käfer- oder Pflanzen-DNA,
# die in UNITE fälschlich als Kingdom = Fungi gelabelt wurden -> rausfiltern.
# ─────────────────────────────────────────────────────────────────────────────
tax_df <- as.data.frame(tax_table(ps)) %>%
  rownames_to_column("sequence")

# kurze ASV-IDs (für FASTA-Header)
asv_map <- data.frame(
  asv_id   = paste0("ASV", seq_len(ntaxa(ps))),
  sequence = taxa_names(ps),
  stringsAsFactors = FALSE
)

unclassified_seqs <- tax_df %>%
  filter(Phylum == "p__Fungi_phy_Incertae_sedis" | is.na(Phylum)) %>%
  pull(sequence)

unclassified_reads <- taxa_sums(ps)[unclassified_seqs]
top50_seqs_ids     <- names(sort(unclassified_reads, decreasing = TRUE))[1:50]

top50_fasta <- asv_map %>% filter(sequence %in% top50_seqs_ids)
fasta_lines <- paste0(">", top50_fasta$asv_id, "\n", top50_fasta$sequence)
writeLines(fasta_lines,
           file.path(base_path, "Data/Final/unclassified_top50_v3.fasta"))
cat("FASTA exportiert:", nrow(top50_fasta), "Sequenzen\n\n")


# ─────────────────────────────────────────────────────────────────────────────
# Filter 1: Incertae sedis + NA-Phylum entfernen
# ─────────────────────────────────────────────────────────────────────────────
ps_filtered <- subset_taxa(
  ps,
  !is.na(Phylum) & Phylum != "p__Fungi_phy_Incertae_sedis"
)
cat("Nach Incertae-sedis/NA-Filter:", ntaxa(ps_filtered), "ASVs\n")
cat("  entfernt:", ntaxa(ps) - ntaxa(ps_filtered), "ASVs\n\n")


# ─────────────────────────────────────────────────────────────────────────────
# Filter 2: Grammoptera ruficornis + Dungkäfer entfernen (nicht Teil der
# Forschungsfrage: koprophag, nicht holz-/pilzassoziiert). Corymbia rubra
# (Cerambycidae) und Uleiota planatus (Silvanidae, saproxylisch-fungivor,
# potenziell mycangientragend) bleiben als neue Arten erhalten.
# ─────────────────────────────────────────────────────────────────────────────
species_to_exclude <- c(
  "Grammoptera_ruficornis",
  "Melinopterus_sphacelatus",  # Dungkäfer (Scarabaeidae/Aphodiinae), koprophag
  "Nimbus_contaminatus",       # Dungkäfer (Scarabaeidae/Aphodiinae), koprophag
  "Uleiota_planatus"          # Raubplattkäfer
)

ps_filtered <- subset_samples(ps_filtered,
                              !(beetle_species %in% species_to_exclude))
ps_filtered <- prune_taxa(taxa_sums(ps_filtered) > 0, ps_filtered)

cat("Nach Grammoptera-/Dungkäfer-Entfernung:\n")
cat("  ASVs final:  ", ntaxa(ps_filtered), "\n")
cat("  Proben final:", nsamples(ps_filtered), "\n")
cat("  Arten final: ", length(unique(sample_data(ps_filtered)$beetle_species)), "\n\n")

cat("Finale Artenliste:\n")
print(sort(unique(sample_data(ps_filtered)$beetle_species)))
cat("\n")


# ─────────────────────────────────────────────────────────────────────────────
# Taxonomie-Tabelle für gefilterte ASVs (bereinigte Namen)
# ─────────────────────────────────────────────────────────────────────────────
tax_df_f <- as.data.frame(tax_table(ps_filtered))
tax_df_f$ASV           <- rownames(tax_df_f)
tax_df_f$Genus_clean   <- gsub("g__", "", tax_df_f$Genus)
tax_df_f$Species_clean <- gsub("s__", "", tax_df_f$Species)


# ─────────────────────────────────────────────────────────────────────────────
# Speichern (v3-Pfade) -- Zwischenstand OHNE family, wird unten ergänzt
# ─────────────────────────────────────────────────────────────────────────────
saveRDS(ps_filtered,
        file.path(base_path, "Data/Final/Taxonomy_v3/ps_filtered.rds"))

saveRDS(tax_df_f,
        file.path(base_path, "Data/Final/Taxonomy_v3/tax_df_f.rds"))

cat("Gespeichert:\n")
cat("  ps_filtered.rds (", ntaxa(ps_filtered), "ASVs,",
    nsamples(ps_filtered), "Proben )\n")
cat("  tax_df_f.rds\n")

# ── Phylum-Verteilung final ──────────────────────────────────────────────────
cat("\nPhylum-Verteilung (final):\n")
print(sort(table(tax_table(ps_filtered)[, "Phylum"]), decreasing = TRUE))

# ─────────────────────────────────────────────────────────────────────────────
# family aus beetle_traits ins phyloseq-Objekt eintragen
#
# WICHTIG (Fix): sample_data(ps_filtered) kann bereits eine "family"-Spalte
# (oder, falls das Skript vorher schon mal fehlerhaft lief, sogar
# "family.x"/"family.y") enthalten -- ohne das select(-matches(...)) unten
# würde der folgende left_join() weitere Duplikate erzeugen (dplyr benennt
# Namenskonflikte automatisch in .x/.y um, statt einen Fehler zu werfen).
# Kombiniert mit dem Fix oben (ps wird aus phyloseq_all.rds statt aus der
# eigenen Ausgabedatei geladen) ist dieser Join jetzt für jeden Durchlauf
# sauber und wiederholbar (idempotent).
# ─────────────────────────────────────────────────────────────────────────────
beetle_traits <- read.csv(file.path(base_path, "Data/Metadata/beetle_traits.csv"))

sample_df <- data.frame(sample_data(ps_filtered)) %>%
  rownames_to_column("sample_rowname") %>%
  select(-matches("^family(\\.[xy])?$")) %>%   # entfernt family, family.x, family.y falls vorhanden
  left_join(beetle_traits %>% select(species, family) %>% distinct(),
            by = c("beetle_species" = "species")) %>%
  column_to_rownames("sample_rowname")

cat("family-NAs nach Join:", sum(is.na(sample_df$family)), "\n")
cat("Spalten in sample_df:", paste(colnames(sample_df), collapse = ", "), "\n")
stopifnot(sum(grepl("^family\\.[xy]$", colnames(sample_df))) == 0)

sample_data(ps_filtered) <- sample_data(sample_df)

# Finaler Speicherstand, jetzt MIT sauberer family-Spalte (nur eine!)
saveRDS(ps_filtered, file.path(base_path, "Data/Final/Taxonomy_v3/ps_filtered.rds"))

# ─────────────────────────────────────────────────────────────────────────────
# otu_ps und tax_df NEU aus ps_filtered bauen (nicht aus dem rohen ps von
# ganz oben!). Sonst würden downstream-Chunks, die otu_ps mit meta_family/
# tax_df_f joinen (beide auf ps_filtered-Basis), stille NA-Zeilen für
# bereits gefilterte Proben (Grammoptera) und ASVs (Incertae sedis)
# erzeugen -- gleiche Fehlerklasse wie der family.x/family.y-Bug oben.
# ─────────────────────────────────────────────────────────────────────────────
otu_ps <- as.data.frame(otu_table(ps_filtered))
if (!taxa_are_rows(ps_filtered)) {
  otu_ps <- as.data.frame(t(otu_ps))
}

cat("otu_ps final (aus ps_filtered):", nrow(otu_ps), "ASVs x", ncol(otu_ps), "Proben\n")
```


## Taxonomische Zusammensetzung

```{r}
#| label: taxonomy-rates

# ── Klassifizierungsraten ─────────────────────────────────────────────────────
cat("=== Klassifizierungsraten (n =", ntaxa(ps_filtered), "ASVs) ===\n")
for (rank in c("Kingdom", "Phylum", "Class", "Order", "Family", "Genus", "Species")) {
  n <- sum(!is.na(tax_df_f[[rank]]) & tax_df_f[[rank]] != "" &
           !grepl("^[kpcofgs]__$", tax_df_f[[rank]]))
  cat(sprintf("%-10s %5d  (%.1f%%)\n", rank, n, 100 * n / nrow(tax_df_f)))
}

# ── Phylum-Zusammensetzung ────────────────────────────────────────────────────
cat("\n=== Phylum-Verteilung ===\n")
phylum_df <- tax_df_f %>%
  mutate(Phylum_clean = gsub("p__", "", Phylum)) %>%
  count(Phylum_clean, sort = TRUE) %>%
  mutate(pct = round(n / sum(n) * 100, 1),
         Phylum_clean = fct_reorder(Phylum_clean, n))

print(phylum_df)

# ── Top 15 Genera ─────────────────────────────────────────────────────────────
cat("\n=== Top 15 Genera ===\n")
genus_df <- tax_df_f %>%
  mutate(Genus_clean = gsub("g__", "", Genus)) %>%
  filter(!is.na(Genus_clean) & Genus_clean != "" &
         !grepl("Incertae_sedis", Genus_clean)) %>%
  count(Genus_clean, sort = TRUE) %>%
  slice_head(n = 15) %>%
  mutate(Genus_clean = fct_reorder(Genus_clean, n))

print(genus_df)
```

---

## Plots: Taxonomie

```{r}
#| label: taxonomy-plots
#| fig-width: 14
#| fig-height: 6

phylum_colors <- c(
  "Ascomycota"          = "darkgoldenrod2",
  "Basidiomycota"       = "chocolate3",
  "Mortierellomycota"   = "#74C476",
  "Mucoromycota"        = "#A1D99B",
  "Chytridiomycota"     = "#FDD0A2",
  "Rozellomycota"       = "#FDAE6B",
  "Basidiobolomycota"   = "#C7E9C0",
  "Olpidiomycota"       = "#BCBDDC",
  "Sanchytriomycota"    = "#DADAEB",
  "Entomophthoromycota" = "#F7FBFF"
)

plot_phylum <- ggplot(phylum_df,
                      aes(x = n, y = Phylum_clean, fill = Phylum_clean)) +
  geom_col() +
  geom_text(aes(label = paste0(pct, "%")), hjust = -0.1, size = 5) +
  scale_fill_manual(values = phylum_colors, na.value = "#969696") +
  labs(x = "Number of ASVs", y = NULL) +
  xlim(0, max(phylum_df$n) * 1.15) +
  theme_minimal(base_size = 16) +
  theme(
    legend.position = "none",
    axis.text.y     = element_text(face = "italic")
  )

plot_genus <- ggplot(genus_df, aes(x = n, y = Genus_clean)) +
  geom_col(fill = "bisque3") +
  geom_text(aes(label = n), hjust = -0.1, size = 5) +
  labs(x = "Number of ASVs", y = NULL) +
  xlim(0, max(genus_df$n) * 1.15) +
  theme_minimal(base_size = 16) +
  theme(axis.text.y = element_text(face = "italic"))

combined_tax <- plot_phylum + plot_genus +
  plot_layout(widths = c(1.4, 1)) +
  plot_annotation(tag_levels = "A")

combined_tax

# eigener Dateiname (Gesamt-Komposition, nicht nach Familie normiert) -- sonst
# überschreibt der Plot aus "Plot normalized" unten diese Datei sofort wieder
ggsave(file.path(base_path, "Results/Figures/taxonomy_combined_v3_overall.pdf"),
       plot = combined_tax, width = 14, height = 6, bg = "white")

```
# Plot normalized

```{r}
#| label: taxonomy-plots-normalized
#| fig-width: 14
#| fig-height: 6

meta_family <- data.frame(sample_data(ps_filtered)) %>%
  rownames_to_column("sample") %>%
  mutate(sample = gsub("^X", "", sample)) %>%
  select(sample, family)

# ── Proben-Anzahl pro Familie (für die Normierung) ──────────────────────────
family_sample_counts <- meta_family %>%
  distinct(sample, family) %>%
  count(family, name = "n_samples")

cat("=== Proben pro Familie ===\n")
print(family_sample_counts)

# ── ASV-Level-Tabelle mit sequence + sample + family (Basis für beide Plots) ──
asv_family_long <- otu_ps %>%
  rownames_to_column("sequence") %>%
  pivot_longer(-sequence, names_to = "sample", values_to = "reads") %>%
  mutate(sample = gsub("^X", "", sample)) %>%
  filter(reads > 0) %>%
  left_join(meta_family, by = "sample") %>%
  left_join(tax_df_f %>% rownames_to_column("sequence"), by = "sequence")

# ── Plot A: Phylum, nur >5% Anteil an allen ASVs, normiert auf Proben/Familie ──
phylum_family_df <- asv_family_long %>%
  mutate(Phylum = gsub("p__", "", Phylum)) %>%
  distinct(sequence, Phylum, family) %>%
  count(Phylum, family, name = "n_asv") %>%
  left_join(family_sample_counts, by = "family") %>%
  mutate(n_asv_per_sample = n_asv / n_samples)

phylum_order <- phylum_family_df %>%
  group_by(Phylum) %>%
  summarise(total = sum(n_asv)) %>%
  mutate(pct_total = total / sum(total) * 100) %>%
  filter(pct_total > 1) %>%
  arrange(total) %>%
  pull(Phylum)

phylum_family_df <- phylum_family_df %>%
  filter(Phylum %in% phylum_order) %>%
  mutate(Phylum = factor(Phylum, levels = phylum_order))

plot_phylum <- ggplot(phylum_family_df, aes(x = n_asv_per_sample, y = Phylum, fill = family)) +
  geom_col(position = "stack", color = "white", linewidth = 0.3) +
  scale_fill_manual(values = family_colors, name = "Family") +
  labs(x = "Number of ASVs per sample", y = NULL) +
  theme_minimal(base_size = 16) +
  theme(
    legend.position = "bottom",
    axis.text.y     = element_text(face = "italic")
  )

# ── Plot B: Top-15-Genera, normiert auf Proben/Familie ──────────────────────
genus_family_df <- asv_family_long %>%
  mutate(Genus_clean = gsub("g__", "", Genus)) %>%
  filter(!is.na(Genus_clean) & Genus_clean != "" &
         !grepl("Incertae_sedis", Genus_clean)) %>%
  filter(Genus_clean %in% levels(genus_df$Genus_clean)) %>%
  distinct(sequence, Genus_clean, family) %>%
  count(Genus_clean, family, name = "n_asv") %>%
  left_join(family_sample_counts, by = "family") %>%
  mutate(n_asv_per_sample = n_asv / n_samples)

genus_order <- genus_family_df %>%
  group_by(Genus_clean) %>%
  summarise(total = sum(n_asv)) %>%
  arrange(total) %>%
  pull(Genus_clean)

genus_family_df <- genus_family_df %>%
  mutate(Genus_clean = factor(Genus_clean, levels = genus_order))

plot_genus <- ggplot(genus_family_df, aes(x = n_asv_per_sample, y = Genus_clean, fill = family)) +
  geom_col(position = "stack", color = "white", linewidth = 0.3) +
  scale_fill_manual(values = family_colors, name = "Family") +
  labs(x = "Number of ASVs per sample", y = NULL) +
  theme_minimal(base_size = 16) +
  theme(
    legend.position = "bottom",
    axis.text.y     = element_text(face = "italic")
  )

# ── Kombinieren ────────────────────────────────────────────────────────────────
combined_tax <- plot_phylum + plot_genus +
  plot_layout(widths = c(1.4, 1), guides = "collect") +
  plot_annotation(tag_levels = "A") &
  theme(legend.position = "bottom")

combined_tax

ggsave(file.path(base_path, "Results/Figures/taxonomy_combined_v3_by_family.pdf"),
       plot = combined_tax, width = 14, height = 6, bg = "white")
```


# RESULTS: Dominant Taxa

```{r}
#| label: dominant-taxa

# ── meta_family um beetle_species erweitern ───────────────────────────────────
meta_family <- data.frame(sample_data(ps_filtered)) %>%
  rownames_to_column("sample") %>%
  mutate(sample = gsub("^X", "", sample)) %>%
  select(sample, family, beetle_species)

# ── asv_family_long neu bauen (enthält jetzt auch beetle_species) ───────────
asv_family_long <- otu_ps %>%
  rownames_to_column("sequence") %>%
  pivot_longer(-sequence, names_to = "sample", values_to = "reads") %>%
  mutate(sample = gsub("^X", "", sample)) %>%
  filter(reads > 0) %>%
  left_join(meta_family, by = "sample") %>%
  left_join(tax_df_f %>% rownames_to_column("sequence"), by = "sequence")

# ── Plot A: Phylum, jetzt Threshold >1% statt >5% ────────────────────────────
phylum_family_df <- asv_family_long %>%
  mutate(Phylum = gsub("p__", "", Phylum)) %>%
  distinct(sequence, Phylum, family) %>%
  count(Phylum, family, name = "n_asv")

phylum_order <- phylum_family_df %>%
  group_by(Phylum) %>%
  summarise(total = sum(n_asv)) %>%
  mutate(pct_total = total / sum(total) * 100) %>%
  filter(pct_total > 1) %>%
  arrange(total) %>%
  pull(Phylum)

phylum_family_df <- phylum_family_df %>%
  filter(Phylum %in% phylum_order) %>%
  mutate(Phylum = factor(Phylum, levels = phylum_order))

# ── Family-Anteile in Zahlen ───────────────────────────────────────────────
phylum_family_summary <- phylum_family_df %>%
  group_by(Phylum) %>%
  mutate(pct_family = round(n_asv / sum(n_asv) * 100, 1)) %>%
  arrange(Phylum, desc(pct_family)) %>%
  ungroup()

cat("=== Family-Anteile pro Phylum (>1% Gesamt-ASVs) ===\n")
print(phylum_family_summary, n = Inf)

# ── Genus-Level: Family-Anteile ───────────────────────────────────────────────
genus_family_summary <- genus_family_df %>%
  group_by(Genus_clean) %>%
  mutate(pct_family = round(n_asv / sum(n_asv) * 100, 1)) %>%
  arrange(Genus_clean, desc(pct_family)) %>%
  ungroup()

cat("\n=== Family-Anteile pro Top-15-Genus ===\n")
print(genus_family_summary, n = Inf)

# ── Welche Käferart(en) dominieren pro Genus ──────────────────────────────────
species_per_genus <- asv_family_long %>%
  mutate(Genus_clean = gsub("g__", "", Genus)) %>%
  filter(Genus_clean %in% levels(genus_df$Genus_clean)) %>%
  distinct(sequence, Genus_clean, beetle_species) %>%
  count(Genus_clean, beetle_species, name = "n_asv") %>%
  group_by(Genus_clean) %>%
  mutate(pct_species = round(n_asv / sum(n_asv) * 100, 1)) %>%
  arrange(Genus_clean, desc(pct_species)) %>%
  ungroup()

cat("\n=== Dominierende Käferarten pro Top-15-Genus ===\n")
print(species_per_genus, n = Inf)

# ── Wie viele ASVs pro Genus werden zwischen mehreren Arten derselben Familie geteilt? ──
shared_within_family <- asv_family_long %>%
  mutate(Genus_clean = gsub("g__", "", Genus)) %>%
  filter(Genus_clean %in% levels(genus_df$Genus_clean)) %>%
  distinct(sequence, Genus_clean, family, beetle_species) %>%
  group_by(sequence, Genus_clean, family) %>%
  summarise(n_species_sharing = n_distinct(beetle_species), .groups = "drop") %>%
  filter(n_species_sharing > 1)

cat("=== ASVs pro Genus/Family, die von >1 Art geteilt werden ===\n")
shared_within_family %>%
  count(Genus_clean, family, name = "n_shared_asvs") %>%
  arrange(desc(n_shared_asvs)) %>%
  print(n = Inf)

shared_within_family_pct <- shared_within_family %>%
  count(Genus_clean, family, name = "n_shared_asvs") %>%
  left_join(
    genus_family_df %>% select(Genus_clean, family, n_asv),
    by = c("Genus_clean", "family")
  ) %>%
  mutate(pct_shared = round(n_shared_asvs / n_asv * 100, 1)) %>%
  arrange(desc(pct_shared))

print(shared_within_family_pct, n = Inf)
```


---

## Species Accumulation Curves

```{r}
#| label: species-accumulation-calc

# ── Proben-IDs mit Leerzeichen-Artnamen (passend zu species_order) ──────────
meta_specaccum <- meta_family %>%
  mutate(beetle_species = gsub("_", " ", beetle_species))

# ── otu_ps transponieren: Proben in die Zeilen, ASVs in die Spalten ─────────
otu_ps_samples_rows <- as.data.frame(t(as.matrix(otu_ps)))
rownames(otu_ps_samples_rows) <- gsub("^X", "", rownames(otu_ps_samples_rows))

# ── Species Accumulation Curve pro Käferart ─────────────────────────────────
specaccum_list <- lapply(unique(meta_specaccum$beetle_species), function(sp) {
  samples_sp <- meta_specaccum$sample[meta_specaccum$beetle_species == sp]
  mat_sp <- as.matrix(otu_ps_samples_rows)[rownames(otu_ps_samples_rows) %in% samples_sp, , drop = FALSE]

  if (nrow(mat_sp) < 2) {
    cat(sp, ": nur", nrow(mat_sp), "Probe(n), übersprungen\n")
    return(NULL)
  }

  sa <- specaccum(mat_sp, method = "random", permutations = 100)

  data.frame(
    beetle_species = sp,
    n_samples = sa$sites,
    richness  = sa$richness,
    sd        = sa$sd
  )
})

specaccum_df <- bind_rows(specaccum_list) %>%
  left_join(meta_specaccum %>% distinct(beetle_species, family), by = "beetle_species") %>%
  mutate(beetle_species = factor(beetle_species, levels = species_order))

cat("=== Species Accumulation: Arten mit ausreichend Proben (n>=2) ===\n")
print(unique(specaccum_df$beetle_species))
```


```{r}
#| label: species-accumulation-curves-single

# ── Label-Position: letzter Punkt jeder Kurve ─────────────────────────────────
label_df <- specaccum_df %>%
  group_by(beetle_species) %>%
  filter(n_samples == max(n_samples)) %>%
  ungroup()

p_specaccum_single <- ggplot(specaccum_df, aes(x = n_samples, y = richness,
                                               color = family, group = beetle_species)) +
  geom_line(linewidth = 0.9) +
  geom_label_repel(data = label_df,
                   aes(label = beetle_species),
                   size = 4.5,
                   fontface = "italic",
                   show.legend = FALSE,
                   max.overlaps = Inf,
                   box.padding = 0.8,
                   point.padding = 1.0,
                   label.padding = grid::unit(0.25, "lines"),
                   label.size = 0.2,
                   force = 6,
                   force_pull = 0.3,
                   direction = "y",
                   hjust = 0,
                   seed = 42) +
  scale_color_manual(values = family_colors) +
  labs(x = "Number of samples", y = "Cumulative number of ASVs",
       color = "Family") +
  xlim(1, max(specaccum_df$n_samples) * 1.35) +
  theme_minimal(base_size = 16) +
  theme(legend.position = "bottom")

p_specaccum_single

ggsave(file.path(base_path, "Results/Figures/species_accumulation_curves_single.pdf"),
       plot = p_specaccum_single, width = 11, height = 7, bg = "white")
```

::: callout-note
`specaccum_df` muss vor diesem Chunk bereits existieren (Species
Accumulation Curve-Berechnung, siehe separater Chunk mit `vegan::specaccum()`
pro Käferart). Falls dieser Chunk eigenständig läuft, den
Berechnungs-Code davor ergänzen.
:::

# METHODEN: BP

```{r}
#| label: asv-length-stats

# ═══════════════════════════════════════════════════════════════════════════
# ASV-Längen und Overlap-Statistik für Methods
# ═══════════════════════════════════════════════════════════════════════════

# ── 1. ASV-Längen aus dem gefilterten phyloseq-Objekt ─────────────────────────
asv_seqs    <- taxa_names(ps_filtered)
asv_lengths <- nchar(asv_seqs)

cat("=== ASV-Längen (gefiltert, n =", length(asv_seqs), ") ===\n")
print(summary(asv_lengths))
cat("Median:", median(asv_lengths), "bp\n")
cat("Range: ", min(asv_lengths), "-", max(asv_lengths), "bp\n\n")

# Verteilung nach Längenklassen
cat("Längenverteilung:\n")
print(table(cut(asv_lengths,
                breaks = c(0, 250, 300, 350, 400, 450, Inf),
                labels = c("<250", "250-300", "300-350",
                           "350-400", "400-450", ">450"))))
```
