---
title: "05_diversity_community_v3"
subtitle: "Alpha-Diversität, NMDS, PERMANOVA, Betadisper, Pairwise PERMANOVA, Varianzpartitionierung"
author: "user"
date: today
format:
  html:
    toc: true
    toc-title: "Inhalt"
    code-fold: true
    theme: flatly
    fig-width: 12
    fig-height: 7
execute:
  warning: false
  message: false
editor_options:
  chunk_output_type: inline
---

## Übersicht

Reine ASV-basierte Diversitäts- und Community-Analyse (kein OTU-Clustering,
kein Centroid-Mapping). Baut direkt auf `ps_filtered.rds` aus
`04_filter_taxonomy_v3.qmd` auf.

::: callout-note
`family` ist bereits Teil von `sample_data(ps)` (wurde in
`04_filter_taxonomy_v3.qmd` einmalig aus `beetle_traits.csv`
eingetragen) -- daher hier **kein** erneuter Join nötig.
:::

---

## Pakete laden

```{r}
#| label: packages
#| message: false
#| warning: false

library(phyloseq)
library(vegan)
library(dplyr)
library(tidyr)
library(tibble)
library(ggplot2)
library(forcats)
library(ggsci)
library(cluster)
library(ggforce)
library(pairwiseAdonis)
library(patchwork)
library(stringr)
library(ggrepel)
library(colorspace)

```

---

## Daten laden

```{r}
#| label: load-data

base_path <- "C:/Users/user/Documents/Master_EnvironmentalSciences/Master_Thesis"

# Gefiltertes Phyloseq-Objekt (ASV-Ebene, family bereits enthalten)
ps <- readRDS(file.path(base_path, "Data/Final/Taxonomy_v3/ps_filtered.rds"))

# ASV-Matrix direkt aus ps (Samples x ASVs, KEIN OTU-Mapping)
asv_mat <- as(otu_table(ps), "matrix")
if (taxa_are_rows(ps)) asv_mat <- t(asv_mat)
rownames(asv_mat) <- gsub("^X", "", rownames(asv_mat))

# Beetle traits
beetle_traits <- read.csv(
  file.path(base_path, "Data/Metadata/beetle_traits.csv")
)

# Metadaten (family ist schon dabei, kein Join nötig)
meta_df <- data.frame(sample_data(ps)) %>%
  rownames_to_column("sample") %>%
  mutate(sample = gsub("^X", "", sample))

cat("Proben:", nsamples(ps), "\n")
cat("ASVs nach Filter:", ntaxa(ps), "\n")
cat("family-NAs:", sum(is.na(meta_df$family)), "\n")
```

---

## Setup: Farben & Reihenfolge

```{r}
#| label: setup

species_order <- c(
  "Anthaxia fulgurans", "Anthaxia quadripunctata",
  "Chrysobothris affinis", "Buprestis haemorrhoidalis",
  "Rhagium bifasciatum", "Rhagium inquisitor", "Rhagium mordax",
  "Pachytodes cerambyciformis", "Rutpela maculata", "Stenurella melanura", "Corymbia rubra",
  "Bolitophagus reticulatus", "Ips typographus", "Pterostichus aethiops"
)

# Alphabetische Sortierung pro Familie, mit Ausnahme Cerambycidae: dort
# erst die Lepturini (Corymbia, Pachytodes, Rutpela, Stenurella; alphabetisch),
# dann die Rhagium-Arten (alphabetisch) -- fuer die Alpha-Diversitaets-Abbildung.
species_order_alpha <- c(
  "Anthaxia fulgurans", "Anthaxia quadripunctata",
  "Buprestis haemorrhoidalis", "Chrysobothris affinis",
  "Corymbia rubra", "Pachytodes cerambyciformis", "Rutpela maculata", "Stenurella melanura",
  "Rhagium bifasciatum", "Rhagium inquisitor", "Rhagium mordax",
  "Bolitophagus reticulatus", "Ips typographus", "Pterostichus aethiops"
)

legend_order <- species_order


family_colors <- c(
  "Buprestidae"   = "#993C1D",
  "Cerambycidae"  = "#0F6E56",
  "Tenebrionidae" = "#D4537E",
  "Curculionidae" = "#3C3489",
  "Carabidae"     = "#3C3C3C")

# Zuordnung Art -> Familie
species_to_family <- c(
  "Anthaxia fulgurans"          = "Buprestidae",
  "Anthaxia quadripunctata"     = "Buprestidae",
  "Chrysobothris affinis"       = "Buprestidae",
  "Buprestis haemorrhoidalis"   = "Buprestidae",
  "Rhagium bifasciatum"         = "Cerambycidae",
  "Rhagium inquisitor"          = "Cerambycidae",
  "Rhagium mordax"              = "Cerambycidae",
  "Pachytodes cerambyciformis"  = "Cerambycidae",
  "Rutpela maculata"            = "Cerambycidae",
  "Stenurella melanura"         = "Cerambycidae",
  "Corymbia rubra"              = "Cerambycidae",
  "Bolitophagus reticulatus"    = "Tenebrionidae",
  "Ips typographus"             = "Curculionidae",
  "Pterostichus aethiops"       = "Carabidae")

# cols: jede Art bekommt exakt die Farbe ihrer Familie (keine Abstufung)
cols <- setNames(
  family_colors[species_to_family[legend_order]],
  legend_order
)

scales::show_col(cols, labels = TRUE)
print(cols)

# Abkürzungs-Version für Plots, die mit BU/CE/TE/CU/CA arbeiten
family_abbr <- c(
  "Buprestidae"   = "BU",
  "Cerambycidae"  = "CE",
  "Tenebrionidae" = "TE",
  "Curculionidae" = "CU",
  "Carabidae"     = "CA")

family_colors_abbr <- setNames(family_colors, family_abbr[names(family_colors)])
```

---

## Alpha-Diversität
```{r}
#| label: alpha-diversity

alpha_div <- estimate_richness(ps, measures = c("Shannon", "Observed"))
alpha_div$Evenness <- alpha_div$Shannon / log(alpha_div$Observed)
alpha_div$sample   <- gsub("^X", "", rownames(alpha_div))

# beetle_species UND family aus meta_df joinen (family kommt aus sample_data,
# ist aber hier sauberer über meta_df referenziert, da dort schon aufbereitet)
alpha_div <- alpha_div %>%
  left_join(meta_df %>% select(sample, beetle_species, family), by = "sample")

alpha_summary <- alpha_div %>%
  group_by(beetle_species, family) %>%
  summarise(
    Shannon_mean  = mean(Shannon,  na.rm = TRUE),
    Shannon_se    = sd(Shannon,    na.rm = TRUE) / sqrt(n()),
    Evenness_mean = mean(Evenness, na.rm = TRUE),
    Evenness_se   = sd(Evenness,   na.rm = TRUE) / sqrt(n()),
    n_samples     = n(),
    .groups = "drop"
  ) %>%
  mutate(
    beetle_species = factor(gsub("_", " ", beetle_species), levels = species_order_alpha),
    family = factor(family_abbr[as.character(family)],
                    levels = c("BU", "CE", "TE", "CU", "CA", "SI")),
    Shannon_se  = ifelse(n_samples > 1, Shannon_se,  NA),
    Evenness_se = ifelse(n_samples > 1, Evenness_se, NA)
  )

cat("=== Alpha Diversity Summary ===\n")
print(alpha_summary, n = Inf)

# Kruskal-Wallis: Unterschiede zwischen Käferarten?
cat("\nKruskal-Wallis Shannon:\n")
print(kruskal.test(Shannon ~ beetle_species, data = alpha_div))

cat("\nKruskal-Wallis Evenness:\n")
print(kruskal.test(Evenness ~ beetle_species, data = alpha_div))

# Plot
scale_factor <- max(alpha_summary$Shannon_mean) / max(alpha_summary$Evenness_mean)

ggplot(alpha_summary, aes(x = beetle_species)) +
  geom_col(aes(y = Shannon_mean, fill = family), width = 0.7, color = "white") +
  geom_errorbar(aes(ymin = Shannon_mean - Shannon_se, ymax = Shannon_mean + Shannon_se),
                width = 0.2) +
  geom_point(aes(y = Evenness_mean * scale_factor), color = "#434343", size = 1.8) +
  geom_errorbar(aes(ymin = (Evenness_mean - Evenness_se) * scale_factor,
                    ymax = (Evenness_mean + Evenness_se) * scale_factor),
                width = 0.2, color = "#434343") +
  scale_fill_manual(values = family_colors_abbr) +
  scale_y_continuous(name = "Shannon index",
                     sec.axis = sec_axis(~ . / scale_factor, name = "Evenness")) +
  facet_grid(. ~ family, scales = "free_x", space = "free") +
  labs(x = NULL) +
  theme_minimal(base_size = 16) +
  theme(
    axis.text.x        = element_text(angle = 45, hjust = 1, face = "italic"),
    strip.text.x       = element_text(size = 16, face = "bold"),
    axis.title.y.right = element_text(color = "black"),
    legend.position    = "none",
    plot.margin        = margin(t = 5, r = 10, b = 5, l = 20, unit = "mm")
  )

ggsave(file.path(base_path, "Results/Figures/Alpha_diversity_ASV.pdf"),
       width = 8, height = 4, bg = "white")
```

---

## Beta-Diversität: NMDS (Jaccard / Presence-Absence)

::: callout-note
Abundanzbasierte Bray-Curtis-NMDS wurde nach Archiv/06_AlphaBetaDiversity.qmd
verschoben (Konsistenz mit Jaccard-PERMANOVA/Betadisper/Varpart weiter unten;
Begründung: technische Variation in Sequenziertiefe zwischen den vier
Sequenzierläufen, vgl. Discussion "Methodological Considerations").
:::

```{r}
#| label: nmds

# ASV-Matrix in Presence/Absence umwandeln
asv_pa <- (asv_mat > 0) * 1

# NMDS mit Jaccard-Distanz
set.seed(42)
nmds_pa <- metaMDS(
  asv_pa,
  distance      = "jaccard",
  binary        = TRUE,
  k             = 2,
  trymax        = 100,
  autotransform = FALSE
)

cat("Stress:", nmds_pa$stress, "\n")

meta_family <- meta_df %>%
  select(sample, family, beetle_species)

# Koordinaten für ggplot extrahieren
nmds_pa_df <- as.data.frame(scores(nmds_pa, display = "sites")) %>%
  rownames_to_column("sample") %>%
  mutate(sample = gsub("^X", "", sample)) %>%
  left_join(meta_family, by = "sample") %>%
  mutate(beetle_species = gsub("_", " ", beetle_species))

# Zentroide berechnen
centroids_nmds_pa <- nmds_pa_df %>%
  group_by(beetle_species, family) %>%
  summarise(
    NMDS1 = mean(NMDS1),
    NMDS2 = mean(NMDS2),
    .groups = "drop"
  ) %>%
  mutate(
    nudge_x = ifelse(beetle_species == "Chrysobothris affinis", 0.2, 0),
    nudge_y = ifelse(beetle_species == "Chrysobothris affinis", 0.2, 0)
  )

# Plot
p_nmds_pa <- ggplot(
  nmds_pa_df,
  aes(NMDS1, NMDS2, color = beetle_species, shape = family)
) +
  geom_point(size = 3, alpha = 0.7) +
  stat_ellipse(
    aes(group = beetle_species),
    level = 0.95,
    linewidth = 0.4,
    linetype = "dashed"
  ) +
  geom_label_repel(
    data = centroids_nmds_pa,
    aes(label = beetle_species),
    nudge_x = centroids_nmds_pa$nudge_x,
    nudge_y = centroids_nmds_pa$nudge_y,
    size = 6,
    fontface = "italic",
    show.legend = FALSE,
    max.overlaps = Inf,
    box.padding = 0.8,
    point.padding = 1.0,
    label.padding = grid::unit(0.25, "lines"),
    label.size = 0.2,
    fill = scales::alpha("white", 0.5),
    force = 6,
    force_pull = 0.3,
    seed = 42
  ) +
  scale_color_manual(
    values = cols,
    breaks = legend_order,
    guide = "none"
  ) +
  scale_shape_manual(values = c(16, 17, 15, 18, 8, 1)) +
  annotate(
    "text",
    x = Inf,
    y = -Inf,
    label = paste0("Stress = ", round(nmds_pa$stress, 4)),
    hjust = 1.1,
    vjust = -0.5,
    size = 6
  ) +
  labs(
    title = "",
    color = "",
    shape = "Family"
  ) +
  theme_minimal(base_size = 16) +
  theme(
    legend.position = "bottom",
    legend.text = element_text(size = 16),
    legend.title = element_text(size = 16, face = "bold")
  ) +
  guides(
    shape = guide_legend(
      nrow = 1,
      override.aes = list(size = 6)
    )
  )

p_nmds_pa

ggsave(
  file.path(base_path, "Results/Figures/NMDS_ASV_PA_nolegend.pdf"),
  plot = p_nmds_pa,
  width = 12,
  height = 10,
  bg = "white"
)
```


---

## Check auf Kolinearität der Prädiktoren

```{r}
#| label: collinearity-check

# ASV-Tabelle auf Art-Ebene aggregieren (Traits variieren nur zwischen Arten!)
asv_species <- asv_mat %>%
  as.data.frame() %>%
  rownames_to_column("sample") %>%
  left_join(meta_df %>% select(sample, beetle_species), by = "sample") %>%
  group_by(beetle_species) %>%
  summarise(across(where(is.numeric), mean), .groups = "drop") %>%
  column_to_rownames("beetle_species")

rownames(asv_species) <- gsub("_", " ", rownames(asv_species))

# family aus meta_df holen (NICHT aus beetle_traits.csv!)
family_lookup <- meta_df %>%
  distinct(beetle_species, family) %>%
  mutate(beetle_species = gsub("_", " ", beetle_species))

# Trait-Matrix: family per Join ergänzen
trait_mat <- beetle_traits %>%
  dplyr::select(species, gilde, flower_visitor, wald,
                body_length, hairiness_total, mycangia) %>%
  dplyr::distinct(species, .keep_all = TRUE) %>%
  dplyr::filter(species != "Grammoptera_ruficornis") %>%
  mutate(species = gsub("_", " ", species)) %>%
  left_join(family_lookup, by = c("species" = "beetle_species")) %>%
  tibble::column_to_rownames("species") %>%
  mutate(
    gilde          = as.factor(gilde),
    wald           = as.factor(wald),
    flower_visitor = as.factor(flower_visitor),
    mycangia       = as.factor(mycangia),  # bereits "yes"/"no"/NA -- keine Umkodierung nötig
    family         = as.factor(family)
  )

cat("NAs pro Spalte in trait_mat:\n")
print(colSums(is.na(trait_mat)))

# Nur Arten mit vollständigen Trait-Daten (Pterostichus fehlt Morphologie)
meta_complete_species <- trait_mat %>%
  filter(complete.cases(dplyr::select(., family, gilde, flower_visitor, wald,
                                       body_length, hairiness_total, mycangia)))

shared_species <- intersect(rownames(asv_species), rownames(meta_complete_species))
cat("\nArten mit vollständigen Traits:", length(shared_species), "von", nrow(asv_species), "\n")

asv_species_complete <- asv_species[shared_species, ]
trait_mat_complete   <- meta_complete_species[shared_species, ]

# Kontinuierliche Traits: Spearman-Korrelation
trait_mat_complete %>%
  select(body_length, hairiness_total) %>%
  cor(method = "spearman", use = "complete.obs")

# Cramér's V (ohne rcompanion-Paket)
cramers_v <- function(x, y) {
  tbl <- table(x, y)
  chi2 <- suppressWarnings(chisq.test(tbl, correct = FALSE)$statistic)
  n <- sum(tbl)
  k <- min(nrow(tbl), ncol(tbl))
  sqrt(chi2 / (n * (k - 1)))
}

cat("gilde vs wald:", cramers_v(trait_mat_complete$gilde, trait_mat_complete$wald), "\n")
cat("gilde vs flower_visitor:", cramers_v(trait_mat_complete$gilde, trait_mat_complete$flower_visitor), "\n")
cat("wald vs flower_visitor:", cramers_v(trait_mat_complete$wald, trait_mat_complete$flower_visitor), "\n")
cat("gilde vs mycangia:", cramers_v(trait_mat_complete$gilde, trait_mat_complete$mycangia), "\n")
cat("wald vs mycangia:", cramers_v(trait_mat_complete$wald, trait_mat_complete$mycangia), "\n")
cat("flower_visitor vs mycangia:", cramers_v(trait_mat_complete$flower_visitor, trait_mat_complete$mycangia), "\n")
cat("gilde vs family:", cramers_v(trait_mat_complete$gilde, trait_mat_complete$family), "\n")
cat("wald vs family:", cramers_v(trait_mat_complete$wald, trait_mat_complete$family), "\n")
```
Nur leichte Kollinearität mit neuen Daten (Corymbia)

---

## Betadisper (Voraussetzungscheck)

```{r}
#| label: betadisper

# Presence/Absence-Matrix (echtes P/A, konsistent mit der NMDS)
asv_pa_full <- (asv_mat > 0) * 1
dist_jac <- vegdist(asv_pa_full, method = "jaccard", binary = TRUE)

# Trait-/Metadaten-Tabelle (wird auch bei PERMANOVA weiterverwendet)
# family kommt direkt aus meta_df (bereits in ps_filtered.rds enthalten) --
# nur die übrigen Traits werden aus beetle_traits.csv ergänzt.
meta_permanova <- meta_df %>%
  left_join(beetle_traits %>%
              dplyr::select(species, gilde, wald, flower_visitor,
                            body_length, hairiness_total, mycangia) %>%
              dplyr::distinct(species, .keep_all = TRUE),
            by = c("beetle_species" = "species")) %>%
  mutate(
    gilde          = as.factor(gilde),
    wald           = as.factor(wald),
    mycangia       = as.factor(mycangia),
    flower_visitor = as.factor(flower_visitor),
    family         = as.factor(family)
  )

meta_permanova <- meta_permanova[match(rownames(asv_pa_full), meta_permanova$sample), ]

cat("=== Betadisper Familie (Jaccard, P/A) ===\n")
bd_fam <- betadisper(dist_jac, meta_permanova$family)
print(permutest(bd_fam))

cat("\n=== Betadisper Käferart (Jaccard, P/A) ===\n")
bd_sp <- betadisper(dist_jac, meta_permanova$beetle_species)
print(permutest(bd_sp))

# Mittlere Distanz zum Zentroid pro Käferart
dispersion_per_species <- data.frame(
  beetle_species = bd_sp$group,
  distance_to_centroid = bd_sp$distances
) %>%
  group_by(beetle_species) %>%
  summarise(mean_dispersion = mean(distance_to_centroid),
            sd_dispersion = sd(distance_to_centroid),
            n = n()) %>%
  arrange(desc(mean_dispersion))
print(dispersion_per_species, n = Inf)
```

---

## PERMANOVA

1. Auf PA umstellen
2. Method=Jaccard
3. Ips ausschließen weil Hetereogenität sehr hoch

```{r}
#| label: permanova

dist_pa <- vegdist(asv_pa_full, method = "jaccard")

# meta_permanova wurde bereits oben bei Betadisper erzeugt.

cat("NAs in Metadaten (Pterostichus hat keine Morpho-Daten):\n")
print(colSums(is.na(meta_permanova)))

# PERMANOVA 1: Käferart (Referenzmodell, volle Auflösung)
cat("\n=== PERMANOVA ~ beetle_species ===\n")
print(adonis2(asv_pa_full ~ beetle_species, data = meta_permanova,
              permutations = 999, method = "jaccard"))

# PERMANOVA 2: Phylogeny (Familie als Proxy)
cat("\n=== PERMANOVA ~ family (Phylogeny) ===\n")
print(adonis2(asv_pa_full ~ family, data = meta_permanova,
              permutations = 999, method = "jaccard"))

# PERMANOVA 3: Functional Traits (Eco + Morph zusammen)
cat("\n=== PERMANOVA ~ functional traits (Eco + Morph combined) ===\n")
print(adonis2(asv_pa_full ~ gilde + wald + flower_visitor +
                         body_length + hairiness_total + mycangia,
              data = meta_permanova, permutations = 999, method = "jaccard",
              na.action = na.omit))

cat("\n=== PERMANOVA ~ ecological traits only ===\n")
print(adonis2(asv_pa_full ~ gilde + wald + flower_visitor, data = meta_permanova,
              permutations = 999, method = "jaccard", na.action = na.omit))

# gilde und wald sind leicht kollinear (Cramer's V oben) -- Guild-Refit prueft,
# ob wald ohne gilde noch aehnlich viel erklaert oder ob der Beitrag nur ueber
# gilde "mitlaeuft"
cat("\n=== PERMANOVA ~ ecological traits ohne gilde (Guild-Refit) ===\n")
print(adonis2(asv_pa_full ~ wald + flower_visitor, data = meta_permanova,
              permutations = 999, method = "jaccard", na.action = na.omit))

cat("\n=== PERMANOVA ~ morphological traits only ===\n")
print(adonis2(asv_pa_full ~ body_length + hairiness_total + mycangia, data = meta_permanova,
              permutations = 999, method = "jaccard", na.action = na.omit))

# PERMANOVA 4: Phylogeny + Functional Traits (Gesamtmodell)
cat("\n=== PERMANOVA ~ Phylogeny + Functional Traits ===\n")
perm_multi <- adonis2(asv_pa_full ~ family + gilde + wald + flower_visitor +
                                 body_length + hairiness_total + mycangia,
                      data = meta_permanova, permutations = 999, method = "jaccard",
                      na.action = na.omit)
print(perm_multi)


```

---


Dispersionen sind sehr heterogen, in Diskussion erwähnen!

---

## Pairwise PERMANOVA

```{r}
#| label: pairwise-permanova

keep_species <- meta_permanova %>%
  count(beetle_species) %>%
  filter(n >= 2) %>%
  pull(beetle_species)

meta_sub <- meta_permanova %>% filter(beetle_species %in% keep_species)
asv_pa_sub <- asv_pa_full[meta_sub$sample, ]

pw_clean <- pairwise.adonis(
  asv_pa_sub,
  factors    = meta_sub$beetle_species,
  sim.method = "jaccard",
  p.adjust.m = "BH"
)

pw_clean %>% arrange(desc(sig)) %>% print()
```

---

## Pairwise PERMANOVA: LaTeX-Tabelle

NEU MACHEN!

```{r}
#| label: pairwise-latex

pw_table <- pw_clean %>%
  separate(pairs, into = c("sp1", "sp2"), sep = " vs ") %>%
  mutate(
    sp1 = gsub("_", " ", sp1),
    sp2 = gsub("_", " ", sp2),
    comparison = paste0("\\textit{", sp1, "} vs. \\textit{", sp2, "}"),
    sig = case_when(
      p.adjusted <= 0.001 ~ "***",
      p.adjusted <= 0.01  ~ "**",
      p.adjusted <= 0.05  ~ "*",
      TRUE                ~ "ns"
    ),
    R2    = sprintf("%.2f", R2),
    p_adj = sprintf("%.3f", p.adjusted)
  ) %>%
  arrange(p.adjusted, desc(as.numeric(R2))) %>%
  select(comparison, R2, p_adj, sig)

cat("\\begin{longtable}{lccc}\n")
cat("\\caption{Pairwise PERMANOVA comparisons of fungal community composition between beetle species (Jaccard dissimilarity, presence/absence, 999 permutations, Benjamini-Hochberg corrected). Sorted by adjusted $p$-value. Significance: *** $p \\leq 0.001$, ** $p \\leq 0.01$, * $p \\leq 0.05$. \\textit{Rhagium inquisitor} and \\textit{R. mordax} were excluded due to insufficient replication ($n=1$).}\\\\\n")
cat("\\label{tab:pairwise}\\\\\n")
cat("\\toprule\n")
cat("\\textbf{Comparison} & \\textbf{$R^2$} & \\textbf{$p_{adj}$} & \\textbf{Sig.} \\\\\n")
cat("\\midrule\n")
cat("\\endfirsthead\n")
cat("\\multicolumn{4}{c}{\\textit{Table \\ref{tab:pairwise} continued}}\\\\\n")
cat("\\toprule\n")
cat("\\textbf{Comparison} & \\textbf{$R^2$} & \\textbf{$p_{adj}$} & \\textbf{Sig.} \\\\\n")
cat("\\midrule\n")
cat("\\endhead\n")
for (i in seq_len(nrow(pw_table))) {
  cat(pw_table$comparison[i], "&", pw_table$R2[i], "&",
      pw_table$p_adj[i], "&", pw_table$sig[i], "\\\\\n")
}
cat("\\bottomrule\n")
cat("\\end{longtable}\n")
```

---

## Pairwise PERMANOVA: within vs. between genus

Nicht aussagekräftig, evtl. weglassen

```{r}
# Für jede Art: mittlere Pairwise-PERMANOVA-R² zu Arten DERSELBEN Familie
# vs. mittlere R² zu Arten ANDERER Familien

pw_with_family <- pw_clean %>%
  separate(pairs, into = c("sp1", "sp2"), sep = " vs ", remove = FALSE) %>%
  mutate(sp1 = gsub("_", " ", sp1), sp2 = gsub("_", " ", sp2)) %>%
  left_join(meta_df %>% distinct(beetle_species, family) %>%
              mutate(beetle_species = gsub("_", " ", beetle_species)),
            by = c("sp1" = "beetle_species")) %>%
  rename(family_sp1 = family) %>%
  left_join(meta_df %>% distinct(beetle_species, family) %>%
              mutate(beetle_species = gsub("_", " ", beetle_species)),
            by = c("sp2" = "beetle_species")) %>%
  rename(family_sp2 = family) %>%
  mutate(same_family = family_sp1 == family_sp2)

# Für jede Art: mittleres R² zu Arten gleicher Familie vs. anderer Familie
species_phylo_signal <- bind_rows(
  pw_with_family %>% select(species = sp1, R2, same_family),
  pw_with_family %>% select(species = sp2, R2, same_family)
) %>%
  group_by(species, same_family) %>%
  summarise(mean_R2 = mean(R2), .groups = "drop") %>%
  pivot_wider(names_from = same_family, values_from = mean_R2,
              names_prefix = "R2_same_family_") %>%
  mutate(
    phylo_signal = R2_same_family_FALSE - R2_same_family_TRUE
    # hohe Differenz = Art unterscheidet sich stark von anderen Familien,
    # aber wenig von eigener Familie -> starkes "Phylogenie"-Signal
  ) %>%
  arrange(desc(phylo_signal))

print(species_phylo_signal, n = Inf)
```

---

## Variance Partitioning (Jaccard / Presence-Absence)

::: callout-note
Konsistent zur Jaccard-basierten NMDS/PERMANOVA/Betadisper weiter oben:
Partitionierung direkt auf Proben-Ebene (n = 82) statt auf Artmittelwerte
aggregiert, da `dist_pa` und `meta_permanova` (Jaccard-Distanz, P/A) bereits
vorhanden sind. Keine Hellinger-Transformation noetig (P/A-Daten sind bereits
binaer). `varpart()` akzeptiert ein `dist`-Objekt als Y direkt und rechnet
dann intern ueber db-RDA (`capscale`), analog zu \textcite{Legendre1999} bzw.
der Jaccard-PERMANOVA nach \textcite{Anderson2001}. Fokus wie in der
Forschungsfrage: Phylogenie (Familie) vs. Functional Traits insgesamt. Der
artspezifische Einzelbeitragstest fuer `wald` und `gilde` (Kollinearitaet,
Guild-Refit, partial db-RDA) folgt weiter unten separat, da er nicht Teil der
Phylogenie-vs-Traits-Partitionierung ist, sondern die Traits untereinander
vergleicht. Die abundanzbasierte Variante (Hellinger-transformiert, RDA) ist
archiviert in `Archive/06_AlphaBetaDiversity.qmd`.
:::

```{r}
#| label: varpart-jaccard-pa

# Nur Proben mit vollstaendigen Traits (Pterostichus fehlt Morphologie)
meta_pa_complete <- meta_permanova %>%
  filter(complete.cases(dplyr::select(., family, gilde, wald, flower_visitor,
                                       body_length, hairiness_total, mycangia)))
cat("Proben mit vollstaendigen Traits:", nrow(meta_pa_complete), "von", nrow(meta_permanova), "\n")

dist_pa_mat      <- as.matrix(dist_pa)
dist_pa_complete <- as.dist(dist_pa_mat[meta_pa_complete$sample, meta_pa_complete$sample])

vp_pa <- varpart(dist_pa_complete,
                  ~ family,
                  ~ gilde + wald + flower_visitor + body_length + hairiness_total + mycangia,
                  data = meta_pa_complete)
print(vp_pa)

vp_pa_ind <- vp_pa$part$indfract$Adj.R.square
a_pa <- round(vp_pa_ind[1] * 100, 1)  # Phylogeny unique
b_pa <- round(vp_pa_ind[2] * 100, 1)  # Functional traits unique
c_pa <- round(vp_pa_ind[3] * 100, 1)  # shared
d_pa <- round(vp_pa_ind[4] * 100, 1)  # Residuals

cat("\nPhylogeny unique:", a_pa, "%\n")
cat("Functional traits unique:", b_pa, "%\n")
cat("Shared (Phylogeny ∩ Traits):", c_pa, "%\n")
cat("Residuals:", d_pa, "%\n")

# Zum Vergleich: die drei zugrunde liegenden Modelle (Step 1), via capscale
cap_phylo    <- capscale(dist_pa_complete ~ family, data = meta_pa_complete)
cap_traits   <- capscale(dist_pa_complete ~ gilde + wald + flower_visitor +
                            body_length + hairiness_total + mycangia,
                          data = meta_pa_complete)
cap_combined <- capscale(dist_pa_complete ~ family + gilde + wald + flower_visitor +
                            body_length + hairiness_total + mycangia,
                          data = meta_pa_complete)

r2_phylo_pa    <- RsquareAdj(cap_phylo)$adj.r.squared
r2_traits_pa   <- RsquareAdj(cap_traits)$adj.r.squared
r2_combined_pa <- RsquareAdj(cap_combined)$adj.r.squared

bar_df_pa <- data.frame(
  model = factor(c("Phylogeny", "Functional traits", "Phylogeny +\nFunctional traits"),
                 levels = c("Phylogeny", "Functional traits", "Phylogeny +\nFunctional traits")),
  r2    = c(r2_phylo_pa, r2_traits_pa, r2_combined_pa)
)

# Mischfarbe aus yellow2 und Blau berechnen (fuer die "kombiniert"-Balken)
overlap_color_raw <- hex(mixcolor(
  0.5,
  sRGB(t(col2rgb("yellow2")) / 255),
  sRGB(t(col2rgb("#2a78d6")) / 255)
))
overlap_color <- desaturate(overlap_color_raw, amount = 0.5)

p_bars_pa <- ggplot(bar_df_pa, aes(x = model, y = r2, fill = model)) +
  geom_col(width = 0.6, color = "grey30", linewidth = 0.4) +
  geom_text(aes(label = sprintf("%.1f%%", r2 * 100)), vjust = -0.5, size = 6) +
  scale_fill_manual(values = c(
    "Phylogeny" = "#2a78d6",
    "Functional traits" = "yellow",
    "Phylogeny +\nFunctional traits" = overlap_color
  )) +
  scale_y_continuous(labels = scales::percent, limits = c(0, max(bar_df_pa$r2) * 1.25)) +
  labs(x = NULL, y = expression("Adjusted " * R^2)) +
  theme_minimal(base_size = 16) +
  theme(
    legend.position = "none",
    axis.text       = element_text(size = 24),
    axis.title.y    = element_text(size = 24, face = "bold")
  )

fmt_pa <- function(x) ifelse(x < 0, "neg.", paste0(x, "%"))

venn_df2 <- data.frame(
  x     = c(-0.25, 0.25),
  y     = c(0, 0),
  r     = c(0.5, 0.5),
  label = c("Phylogeny", "Functional traits")
)

p_venn_pa <- ggplot() +
  geom_circle(data = venn_df2, aes(x0 = x, y0 = y, r = r, fill = label),
              alpha = 0.4, color = "white", linewidth = 0) +
  scale_fill_manual(values = c("Phylogeny" = "#2a78d6", "Functional traits" = "yellow"), name = "") +
  annotate("text", x = -0.55, y = 0.6, label = "Phylogeny", size = 9, fontface = "bold") +
  annotate("text", x = 0.55,  y = 0.6, label = "Functional traits", size = 9, fontface = "bold") +
  annotate("text", x = -0.35, y = 0, label = fmt_pa(a_pa), size = 9) +
  annotate("text", x = 0.35,  y = 0, label = fmt_pa(b_pa), size = 9) +
  annotate("text", x = 0,     y = 0, label = fmt_pa(c_pa), size = 9, color = "grey30") +
  annotate("text", x = 0, y = -0.75, label = paste0("Residuals = ", fmt_pa(d_pa)),
           size = 9, color = "grey40") +
  coord_fixed(xlim = c(-1, 1), ylim = c(-0.9, 0.9)) +
  theme_void() +
  theme(legend.position = "none")

combined_vp_pa <- p_bars_pa / p_venn_pa +
  plot_layout(heights = c(1, 1.8)) +
  plot_annotation(tag_levels = "A",
                   theme = theme(plot.tag = element_text(size = 30, face = "bold"))) &
  theme(plot.margin = margin(t = 2, b = 2, l = 5, r = 5))

combined_vp_pa

ggsave(file.path(base_path, "Results/Figures/venn2_ASV_PA_with_context.pdf"),
       plot = combined_vp_pa, width = 13, height = 10, bg = "white")
```

---

## Wald vs. Gilde: unabhaengige Effekte trotz Kollinearitaet (partial db-RDA)

gilde und wald sind leicht kollinear (Cramer's V oben). Testet, ob wald
(Wirtsbaum-Assoziation) und gilde (Foraging Guild) jeweils einen eigenen,
unabhaengigen Beitrag leisten, wenn man alle anderen funktionalen Traits
konditioniert -- nicht nur einer "traegt" den anderen mit.

```{r}
#| label: partial-dbrda-wald-gilde

set.seed(42)
cap_wald_cond <- capscale(
  dist_pa_complete ~ wald + Condition(gilde + flower_visitor + body_length + hairiness_total + mycangia),
  data = meta_pa_complete
)
cat("=== wald | gilde + flower_visitor + body_length + hairiness_total + mycangia ===\n")
print(anova(cap_wald_cond, permutations = 999))
print(RsquareAdj(cap_wald_cond))

set.seed(42)
cap_gilde_cond <- capscale(
  dist_pa_complete ~ gilde + Condition(wald + flower_visitor + body_length + hairiness_total + mycangia),
  data = meta_pa_complete
)
cat("\n=== gilde | wald + flower_visitor + body_length + hairiness_total + mycangia ===\n")
print(anova(cap_gilde_cond, permutations = 999))
print(RsquareAdj(cap_gilde_cond))
```

---

## Session Info

```{r}
#| label: session-info
#| code-fold: true

sessionInfo()
```


