---
title: "05_diversity_community_v3"
subtitle: "Alpha-Diversität, NMDS, PERMANOVA, Betadisper, Pairwise PERMANOVA, Varianzpartitionierung"
author: "user"
date: today
format:
  html:
    toc: true
    toc-title: "Inhalt"
    code-fold: true
    theme: flatly
    fig-width: 12
    fig-height: 7
execute:
  warning: false
  message: false
editor_options:
  chunk_output_type: inline
---

## Übersicht

Reine ASV-basierte Diversitäts- und Community-Analyse (kein OTU-Clustering,
kein Centroid-Mapping). Baut direkt auf `ps_filtered.rds` aus
`04_filter_taxonomy_v3.qmd` auf.

::: callout-note
`family` ist bereits Teil von `sample_data(ps)` (wurde in
`04_filter_taxonomy_v3.qmd` einmalig aus `beetle_traits.csv`
eingetragen) -- daher hier **kein** erneuter Join nötig.
:::

---

## 1) Pakete laden

```{r}
#| label: packages
#| message: false
#| warning: false

library(phyloseq)
library(vegan)
library(dplyr)
library(tidyr)
library(tibble)
library(ggplot2)
library(forcats)
library(ggsci)
library(cluster)
library(ggforce)
library(pairwiseAdonis)
library(patchwork)
library(stringr)
library(ggrepel)
library(colorspace)

```

---

## 2) Daten laden

```{r}
#| label: load-data

base_path <- "C:/Users/user/Documents/Master_EnvironmentalSciences/Master_Thesis"

# ── Gefiltertes Phyloseq-Objekt (ASV-Ebene, family bereits enthalten) ────────
ps <- readRDS(file.path(base_path, "Data/Final/Taxonomy_v3/ps_filtered.rds"))

# ── ASV-Matrix direkt aus ps (Samples x ASVs, KEIN OTU-Mapping) ───────────────
asv_mat <- as(otu_table(ps), "matrix")
if (taxa_are_rows(ps)) asv_mat <- t(asv_mat)
rownames(asv_mat) <- gsub("^X", "", rownames(asv_mat))

# ── Beetle traits ──────────────────────────────────────────────────────────────
beetle_traits <- read.csv(
  file.path(base_path, "Data/Metadata/beetle_traits.csv")
)

# ── Metadaten (family ist schon dabei, kein Join nötig) ───────────────────────
meta_df <- data.frame(sample_data(ps)) %>%
  rownames_to_column("sample") %>%
  mutate(sample = gsub("^X", "", sample))

cat("Proben:", nsamples(ps), "\n")
cat("ASVs nach Filter:", ntaxa(ps), "\n")
cat("family-NAs:", sum(is.na(meta_df$family)), "\n")
```

---

## 3) Setup: Farben & Reihenfolge

```{r}
#| label: setup

species_order <- c(
  "Anthaxia fulgurans", "Anthaxia quadripunctata",
  "Chrysobothris affinis", "Buprestis haemorrhoidalis",
  "Rhagium bifasciatum", "Rhagium inquisitor", "Rhagium mordax",
  "Pachytodes cerambyciformis", "Rutpela maculata", "Stenurella melanura", "Corymbia rubra",
  "Bolitophagus reticulatus", "Ips typographus", "Pterostichus aethiops"
)

legend_order <- species_order


family_colors <- c(
  "Buprestidae"   = "#993C1D",
  "Cerambycidae"  = "#0F6E56",
  "Tenebrionidae" = "#D4537E",
  "Curculionidae" = "#3C3489",
  "Carabidae"     = "#3C3C3C")

# ── Zuordnung Art -> Familie ───────────────────────────────────────────────
species_to_family <- c(
  "Anthaxia fulgurans"          = "Buprestidae",
  "Anthaxia quadripunctata"     = "Buprestidae",
  "Chrysobothris affinis"       = "Buprestidae",
  "Buprestis haemorrhoidalis"   = "Buprestidae",
  "Rhagium bifasciatum"         = "Cerambycidae",
  "Rhagium inquisitor"          = "Cerambycidae",
  "Rhagium mordax"              = "Cerambycidae",
  "Pachytodes cerambyciformis"  = "Cerambycidae",
  "Rutpela maculata"            = "Cerambycidae",
  "Stenurella melanura"         = "Cerambycidae",
  "Corymbia rubra"              = "Cerambycidae",
  "Bolitophagus reticulatus"    = "Tenebrionidae",
  "Ips typographus"             = "Curculionidae",
  "Pterostichus aethiops"       = "Carabidae")

# ── cols: jede Art bekommt exakt die Farbe ihrer Familie (keine Abstufung) ────
cols <- setNames(
  family_colors[species_to_family[legend_order]],
  legend_order
)

scales::show_col(cols, labels = TRUE)
print(cols)

# ── Abkürzungs-Version für Plots, die mit BU/CE/TE/CU/CA arbeiten ─────────────
family_abbr <- c(
  "Buprestidae"   = "BU",
  "Cerambycidae"  = "CE",
  "Tenebrionidae" = "TE",
  "Curculionidae" = "CU",
  "Carabidae"     = "CA")

family_colors_abbr <- setNames(family_colors, family_abbr[names(family_colors)])
```

---

## 4) Alpha-Diversität
```{r}
#| label: alpha-diversity

alpha_div <- estimate_richness(ps, measures = c("Shannon", "Observed"))
alpha_div$Evenness <- alpha_div$Shannon / log(alpha_div$Observed)
alpha_div$sample   <- gsub("^X", "", rownames(alpha_div))

# beetle_species UND family aus meta_df joinen (family kommt aus sample_data,
# ist aber hier sauberer über meta_df referenziert, da dort schon aufbereitet)
alpha_div <- alpha_div %>%
  left_join(meta_df %>% select(sample, beetle_species, family), by = "sample")

alpha_summary <- alpha_div %>%
  group_by(beetle_species, family) %>%
  summarise(
    Shannon_mean  = mean(Shannon,  na.rm = TRUE),
    Shannon_se    = sd(Shannon,    na.rm = TRUE) / sqrt(n()),
    Evenness_mean = mean(Evenness, na.rm = TRUE),
    Evenness_se   = sd(Evenness,   na.rm = TRUE) / sqrt(n()),
    n_samples     = n(),
    .groups = "drop"
  ) %>%
  mutate(
    beetle_species = factor(gsub("_", " ", beetle_species), levels = species_order),
    family = factor(family_abbr[as.character(family)],
                    levels = c("BU", "CE", "TE", "CU", "CA", "SI")),
    Shannon_se  = ifelse(n_samples > 1, Shannon_se,  NA),
    Evenness_se = ifelse(n_samples > 1, Evenness_se, NA)
  )

cat("=== Alpha Diversity Summary ===\n")
print(alpha_summary, n = Inf)

# ── Kruskal-Wallis: Unterschiede zwischen Käferarten? ─────────────────────────
cat("\nKruskal-Wallis Shannon:\n")
print(kruskal.test(Shannon ~ beetle_species, data = alpha_div))

cat("\nKruskal-Wallis Evenness:\n")
print(kruskal.test(Evenness ~ beetle_species, data = alpha_div))

# ── Plot ───────────────────────────────────────────────────────────────────────
scale_factor <- max(alpha_summary$Shannon_mean) / max(alpha_summary$Evenness_mean)

ggplot(alpha_summary, aes(x = beetle_species)) +
  geom_col(aes(y = Shannon_mean, fill = family), width = 0.7, color = "white") +
  geom_errorbar(aes(ymin = Shannon_mean - Shannon_se, ymax = Shannon_mean + Shannon_se),
                width = 0.2) +
  geom_point(aes(y = Evenness_mean * scale_factor), color = "#434343", size = 1.8) +
  geom_errorbar(aes(ymin = (Evenness_mean - Evenness_se) * scale_factor,
                    ymax = (Evenness_mean + Evenness_se) * scale_factor),
                width = 0.2, color = "#434343") +
  scale_fill_manual(values = family_colors_abbr) +
  scale_y_continuous(name = "Shannon index",
                     sec.axis = sec_axis(~ . / scale_factor, name = "Evenness")) +
  facet_grid(. ~ family, scales = "free_x", space = "free") +
  labs(x = NULL) +
  theme_minimal(base_size = 14) +
  theme(
    axis.text.x        = element_text(angle = 45, hjust = 1, face = "italic"),
    strip.text.x       = element_text(size = 14, face = "bold"),
    axis.title.y.right = element_text(color = "black"),
    legend.position    = "none",
    plot.margin        = margin(t = 5, r = 10, b = 5, l = 20, unit = "mm")
  )

ggsave(file.path(base_path, "Results/Figures/Alpha_diversity_ASV.pdf"),
       width = 8, height = 4, bg = "white")
```

---

## 5) Beta-Diversität: NMDS

```{r}
#| label: nmds

set.seed(123)
ord_asv <- metaMDS(asv_mat, distance = "bray", k = 2, trymax = 100)
cat("Stress:", round(ord_asv$stress, 4), "\n")

nmds_df <- data.frame(
  NMDS1  = ord_asv$points[, 1],
  NMDS2  = ord_asv$points[, 2],
  sample = rownames(ord_asv$points)
) %>%
  left_join(meta_df %>% select(sample, beetle_species, family), by = "sample") %>%
  mutate(beetle_species = gsub("_", " ", beetle_species),
         beetle_species = factor(beetle_species, levels = legend_order))

ggplot(nmds_df, aes(NMDS1, NMDS2, color = beetle_species, shape = family)) +
  geom_point(size = 3.1, alpha = 0.9) +
  stat_ellipse(aes(group = beetle_species),
               level = 0.95, linewidth = 0.4, linetype = "dashed") +
  scale_color_manual(values = cols, breaks = legend_order) +
  scale_shape_manual(values = c(16, 17, 15, 18, 8, 1)) +
  annotate("text", x = Inf, y = -Inf,
           label = paste0("Stress = ", round(ord_asv$stress, 4)),
           hjust = 1.1, vjust = -0.5, size = 5) +
  labs(title = "", color = "", shape = "") +
  theme_minimal(base_size = 14) +
  theme(
    legend.position = "bottom",
    legend.box      = "vertical",
    legend.box.just = "left",
    legend.text     = element_text(size = 12, face = "italic")
  ) +
  guides(color = guide_legend(nrow = 4, byrow = TRUE, override.aes = list(size = 3)),
         shape = guide_legend(nrow = 1))

ggsave(file.path(base_path, "Results/Figures/NMDS_ASV.pdf"),
       width = 12, height = 10, bg = "white")
```


# 5) NMDS PA Beschriftung im Text OHNE Uleiota

```{r}

# ── ASV-Matrix in Presence/Absence umwandeln ──────────────────────────────
asv_pa <- (asv_mat > 0) * 1

# ── NMDS mit Jaccard-Distanz ──────────────────────────────────────────────
set.seed(42)
nmds_pa <- metaMDS(
  asv_pa,
  distance      = "jaccard",
  binary        = TRUE,
  k             = 2,
  trymax        = 100,
  autotransform = FALSE
)

cat("Stress:", nmds_pa$stress, "\n")

meta_family <- meta_df %>%
  select(sample, family, beetle_species)

# ── Koordinaten für ggplot extrahieren ────────────────────────────────────
nmds_pa_df <- as.data.frame(scores(nmds_pa, display = "sites")) %>%
  rownames_to_column("sample") %>%
  mutate(sample = gsub("^X", "", sample)) %>%
  left_join(meta_family, by = "sample") %>%
  mutate(beetle_species = gsub("_", " ", beetle_species))

# ── Zentroide berechnen ───────────────────────────────────────────────────
centroids_nmds_pa <- nmds_pa_df %>%
  group_by(beetle_species, family) %>%
  summarise(
    NMDS1 = mean(NMDS1),
    NMDS2 = mean(NMDS2),
    .groups = "drop"
  ) %>%
  mutate(
    nudge_x = ifelse(beetle_species == "Chrysobothris affinis", 0.2, 0),
    nudge_y = ifelse(beetle_species == "Chrysobothris affinis", 0.2, 0)
  )

# ── Plot ──────────────────────────────────────────────────────────────────
p_nmds_pa <- ggplot(
  nmds_pa_df,
  aes(NMDS1, NMDS2, color = beetle_species, shape = family)
) +
  geom_point(size = 3, alpha = 0.7) +
  stat_ellipse(
    aes(group = beetle_species),
    level = 0.95,
    linewidth = 0.4,
    linetype = "dashed"
  ) +
  geom_label_repel(
    data = centroids_nmds_pa,
    aes(label = beetle_species),
    nudge_x = centroids_nmds_pa$nudge_x,
    nudge_y = centroids_nmds_pa$nudge_y,
    size = 5,
    fontface = "italic",
    show.legend = FALSE,
    max.overlaps = Inf,
    box.padding = 0.8,
    point.padding = 1.0,
    label.padding = grid::unit(0.25, "lines"),
    label.size = 0.2,
    fill = scales::alpha("white", 0.5),
    force = 6,
    force_pull = 0.3,
    seed = 42
  ) +
  scale_color_manual(
    values = cols,
    breaks = legend_order,
    guide = "none"
  ) +
  scale_shape_manual(values = c(16, 17, 15, 18, 8, 1)) +
  annotate(
    "text",
    x = Inf,
    y = -Inf,
    label = paste0("Stress = ", round(nmds_pa$stress, 4)),
    hjust = 1.1,
    vjust = -0.5,
    size = 5
  ) +
  labs(
    title = "",
    color = "",
    shape = "Family"
  ) +
  theme_minimal(base_size = 16) +
  theme(
    legend.position = "bottom",
    legend.text = element_text(size = 14),
    legend.title = element_text(size = 14, face = "bold")
  ) +
  guides(
    shape = guide_legend(
      nrow = 1,
      override.aes = list(size = 6)
    )
  )

p_nmds_pa

ggsave(
  file.path(base_path, "Results/Figures/NMDS_ASV_PA_nolegend.pdf"),
  plot = p_nmds_pa,
  width = 12,
  height = 10,
  bg = "white"
)
```


# Check auf Kolinearität der Prädiktoren

```{r}
#| label: collinearity-check

# ── ASV-Tabelle auf Art-Ebene aggregieren (Traits variieren nur zwischen Arten!) ──
asv_species <- asv_mat %>%
  as.data.frame() %>%
  rownames_to_column("sample") %>%
  left_join(meta_df %>% select(sample, beetle_species), by = "sample") %>%
  group_by(beetle_species) %>%
  summarise(across(where(is.numeric), mean), .groups = "drop") %>%
  column_to_rownames("beetle_species")

rownames(asv_species) <- gsub("_", " ", rownames(asv_species))

# ── family aus meta_df holen (NICHT aus beetle_traits.csv!) ──────────────────
family_lookup <- meta_df %>%
  distinct(beetle_species, family) %>%
  mutate(beetle_species = gsub("_", " ", beetle_species))

# ── Trait-Matrix: family per Join ergänzen ────────────────────────────────────
trait_mat <- beetle_traits %>%
  dplyr::select(species, gilde, flower_visitor, wald,
                body_length, hairiness_total, mycangia) %>%
  dplyr::distinct(species, .keep_all = TRUE) %>%
  dplyr::filter(species != "Grammoptera_ruficornis") %>%
  mutate(species = gsub("_", " ", species)) %>%
  left_join(family_lookup, by = c("species" = "beetle_species")) %>%
  tibble::column_to_rownames("species") %>%
  mutate(
    gilde          = as.factor(gilde),
    wald           = as.factor(wald),
    flower_visitor = as.factor(flower_visitor),
    mycangia       = as.factor(mycangia),  # bereits "yes"/"no"/NA -- keine Umkodierung nötig
    family         = as.factor(family)
  )

cat("NAs pro Spalte in trait_mat:\n")
print(colSums(is.na(trait_mat)))

# ── Nur Arten mit vollständigen Trait-Daten (Pterostichus fehlt Morphologie) ──
meta_complete_species <- trait_mat %>%
  filter(complete.cases(dplyr::select(., family, gilde, flower_visitor, wald,
                                       body_length, hairiness_total, mycangia)))

shared_species <- intersect(rownames(asv_species), rownames(meta_complete_species))
cat("\nArten mit vollständigen Traits:", length(shared_species), "von", nrow(asv_species), "\n")

asv_species_complete <- asv_species[shared_species, ]
trait_mat_complete   <- meta_complete_species[shared_species, ]

# ── Kontinuierliche Traits: Spearman-Korrelation ──────────────────────────────
trait_mat_complete %>%
  select(body_length, hairiness_total) %>%
  cor(method = "spearman", use = "complete.obs")

# ── Cramér's V (ohne rcompanion-Paket) ────────────────────────────────────────
cramers_v <- function(x, y) {
  tbl <- table(x, y)
  chi2 <- suppressWarnings(chisq.test(tbl, correct = FALSE)$statistic)
  n <- sum(tbl)
  k <- min(nrow(tbl), ncol(tbl))
  sqrt(chi2 / (n * (k - 1)))
}

cat("gilde vs wald:", cramers_v(trait_mat_complete$gilde, trait_mat_complete$wald), "\n")
cat("gilde vs flower_visitor:", cramers_v(trait_mat_complete$gilde, trait_mat_complete$flower_visitor), "\n")
cat("wald vs flower_visitor:", cramers_v(trait_mat_complete$wald, trait_mat_complete$flower_visitor), "\n")
cat("gilde vs mycangia:", cramers_v(trait_mat_complete$gilde, trait_mat_complete$mycangia), "\n")
cat("wald vs mycangia:", cramers_v(trait_mat_complete$wald, trait_mat_complete$mycangia), "\n")
cat("flower_visitor vs mycangia:", cramers_v(trait_mat_complete$flower_visitor, trait_mat_complete$mycangia), "\n")
cat("gilde vs family:", cramers_v(trait_mat_complete$gilde, trait_mat_complete$family), "\n")
cat("wald vs family:", cramers_v(trait_mat_complete$wald, trait_mat_complete$family), "\n")
```
Nur leichte Kollinearität mit neuen Daten (Corymbia)

## 6) PERMANOVA

```{r}
#| label: permanova

dist_bc <- vegdist(asv_mat, method = "bray")

# family kommt direkt aus meta_df (bereits in ps_filtered.rds enthalten) --
# nur die übrigen Traits werden aus beetle_traits.csv ergänzt.
meta_permanova <- meta_df %>%
  left_join(beetle_traits %>%
              dplyr::select(species, gilde, wald, flower_visitor,
                            body_length, hairiness_total, mycangia) %>%
              dplyr::distinct(species, .keep_all = TRUE),
            by = c("beetle_species" = "species")) %>%
  mutate(
    gilde          = as.factor(gilde),
    wald           = as.factor(wald),
    mycangia       = as.factor(mycangia),
    flower_visitor = as.factor(flower_visitor),
    family         = as.factor(family)
  )

meta_permanova <- meta_permanova[match(rownames(asv_mat), meta_permanova$sample), ]

cat("NAs in Metadaten (Pterostichus hat keine Morpho-Daten):\n")
print(colSums(is.na(meta_permanova)))

# ── PERMANOVA 1: Käferart (Referenzmodell, volle Auflösung) ──────────────────
cat("\n=== PERMANOVA ~ beetle_species ===\n")
print(adonis2(asv_mat ~ beetle_species, data = meta_permanova,
              permutations = 999, method = "bray"))

# ── PERMANOVA 2: Phylogeny (Familie als Proxy) ───────────────────────────────
cat("\n=== PERMANOVA ~ family (Phylogeny) ===\n")
print(adonis2(asv_mat ~ family, data = meta_permanova,
              permutations = 999, method = "bray"))

# ── PERMANOVA 3: Functional Traits (Eco + Morph zusammen) ───────────────────
cat("\n=== PERMANOVA ~ functional traits (Eco + Morph combined) ===\n")
print(adonis2(asv_mat ~ gilde + wald + flower_visitor +
                         body_length + hairiness_total + mycangia,
              data = meta_permanova, permutations = 999, method = "bray",
              na.action = na.omit))

cat("\n=== PERMANOVA ~ ecological traits only ===\n")
print(adonis2(asv_mat ~ gilde + wald + flower_visitor, data = meta_permanova,
              permutations = 999, method = "bray", na.action = na.omit))

cat("\n=== PERMANOVA ~ morphological traits only ===\n")
print(adonis2(asv_mat ~ body_length + hairiness_total + mycangia, data = meta_permanova,
              permutations = 999, method = "bray", na.action = na.omit))

# ── PERMANOVA 4: Phylogeny + Functional Traits (Gesamtmodell) ───────────────
cat("\n=== PERMANOVA ~ Phylogeny + Functional Traits ===\n")
perm_multi <- adonis2(asv_mat ~ family + gilde + wald + flower_visitor +
                                 body_length + hairiness_total + mycangia,
                      data = meta_permanova, permutations = 999, method = "bray",
                      na.action = na.omit)
print(perm_multi)


```

---

## 7) Betadisper (Voraussetzungscheck)

```{r}
#| label: betadisper

cat("=== Betadisper Familie ===\n")
bd_fam <- betadisper(dist_bc, meta_permanova$family)
print(permutest(bd_fam))

cat("\n=== Betadisper Käferart ===\n")
bd_sp <- betadisper(dist_bc, meta_permanova$beetle_species)
print(permutest(bd_sp))

# Mittlere Distanz zum Zentroid pro Käferart
dispersion_per_species <- data.frame(
  beetle_species = bd_sp$group,
  distance_to_centroid = bd_sp$distances
) %>%
  group_by(beetle_species) %>%
  summarise(mean_dispersion = mean(distance_to_centroid),
            sd_dispersion = sd(distance_to_centroid),
            n = n()) %>%
  arrange(desc(mean_dispersion))

print(dispersion_per_species, n = Inf)
```
Dispersionen sind sehr heterogen, in Diskussion erwähnen!

---

## 8) Pairwise PERMANOVA

```{r}
#| label: pairwise-permanova

keep_species <- meta_permanova %>%
  count(beetle_species) %>%
  filter(n >= 2) %>%
  pull(beetle_species)

meta_sub <- meta_permanova %>% filter(beetle_species %in% keep_species)
asv_sub  <- asv_mat[meta_sub$sample, ]

pw_clean <- pairwise.adonis(
  asv_sub,
  factors    = meta_sub$beetle_species,
  sim.method = "bray",
  p.adjust.m = "BH"
)

pw_clean %>% arrange(desc(sig)) %>% print()
```

---

## 9) Pairwise PERMANOVA: LaTeX-Tabelle

NEU MACHEN!

```{r}
#| label: pairwise-latex

pw_table <- pw_clean %>%
  separate(pairs, into = c("sp1", "sp2"), sep = " vs ") %>%
  mutate(
    sp1 = gsub("_", " ", sp1),
    sp2 = gsub("_", " ", sp2),
    comparison = paste0("\\textit{", sp1, "} vs. \\textit{", sp2, "}"),
    sig = case_when(
      p.adjusted <= 0.001 ~ "***",
      p.adjusted <= 0.01  ~ "**",
      p.adjusted <= 0.05  ~ "*",
      TRUE                ~ "ns"
    ),
    R2    = sprintf("%.2f", R2),
    p_adj = sprintf("%.3f", p.adjusted)
  ) %>%
  arrange(p.adjusted, desc(as.numeric(R2))) %>%
  select(comparison, R2, p_adj, sig)

cat("\\begin{longtable}{lccc}\n")
cat("\\caption{Pairwise PERMANOVA comparisons of fungal community composition between beetle species (Bray-Curtis dissimilarity, 999 permutations, Benjamini-Hochberg corrected). Sorted by adjusted $p$-value. Significance: *** $p \\leq 0.001$, ** $p \\leq 0.01$, * $p \\leq 0.05$. \\textit{Rhagium inquisitor} and \\textit{R. mordax} were excluded due to insufficient replication ($n=1$).}\\\\\n")
cat("\\label{tab:pairwise}\\\\\n")
cat("\\toprule\n")
cat("\\textbf{Comparison} & \\textbf{$R^2$} & \\textbf{$p_{adj}$} & \\textbf{Sig.} \\\\\n")
cat("\\midrule\n")
cat("\\endfirsthead\n")
cat("\\multicolumn{4}{c}{\\textit{Table \\ref{tab:pairwise} continued}}\\\\\n")
cat("\\toprule\n")
cat("\\textbf{Comparison} & \\textbf{$R^2$} & \\textbf{$p_{adj}$} & \\textbf{Sig.} \\\\\n")
cat("\\midrule\n")
cat("\\endhead\n")
for (i in seq_len(nrow(pw_table))) {
  cat(pw_table$comparison[i], "&", pw_table$R2[i], "&",
      pw_table$p_adj[i], "&", pw_table$sig[i], "\\\\\n")
}
cat("\\bottomrule\n")
cat("\\end{longtable}\n")
```

# 9 b) Pairwise PERMANOVA within/ without genus

Nicht aussagekräftig, evtl. weglassen

```{r}
# ── Für jede Art: mittlere Pairwise-PERMANOVA-R² zu Arten DERSELBEN Familie
# vs. mittlere R² zu Arten ANDERER Familien ──────────────────────────────────

pw_with_family <- pw_clean %>%
  separate(pairs, into = c("sp1", "sp2"), sep = " vs ", remove = FALSE) %>%
  mutate(sp1 = gsub("_", " ", sp1), sp2 = gsub("_", " ", sp2)) %>%
  left_join(meta_df %>% distinct(beetle_species, family) %>%
              mutate(beetle_species = gsub("_", " ", beetle_species)),
            by = c("sp1" = "beetle_species")) %>%
  rename(family_sp1 = family) %>%
  left_join(meta_df %>% distinct(beetle_species, family) %>%
              mutate(beetle_species = gsub("_", " ", beetle_species)),
            by = c("sp2" = "beetle_species")) %>%
  rename(family_sp2 = family) %>%
  mutate(same_family = family_sp1 == family_sp2)

# Für jede Art: mittleres R² zu Arten gleicher Familie vs. anderer Familie
species_phylo_signal <- bind_rows(
  pw_with_family %>% select(species = sp1, R2, same_family),
  pw_with_family %>% select(species = sp2, R2, same_family)
) %>%
  group_by(species, same_family) %>%
  summarise(mean_R2 = mean(R2), .groups = "drop") %>%
  pivot_wider(names_from = same_family, values_from = mean_R2,
              names_prefix = "R2_same_family_") %>%
  mutate(
    phylo_signal = R2_same_family_FALSE - R2_same_family_TRUE
    # hohe Differenz = Art unterscheidet sich stark von anderen Familien,
    # aber wenig von eigener Familie -> starkes "Phylogenie"-Signal
  ) %>%
  arrange(desc(phylo_signal))

print(species_phylo_signal, n = Inf)
```

---

## 10) Varianzpartitionierung

::: callout-note
Varpart **muss auf Art-Ebene aggregiert** laufen, nicht auf
Proben-Ebene: Traits (`gilde`, `mycangia`, etc.) variieren nur
zwischen Arten, nicht zwischen Individuen derselben Art. Würde man
auf Proben-Ebene rechnen, fiele die gesamte within-species-Variabilität
fälschlich in die Residuals statt korrekt unberücksichtigt zu bleiben
-- das drückt die erklärte Varianz aller drei Trait-Blöcke künstlich
nach unten.
:::

```{r}
#| label: varpart

# ── ASV-Matrix in relative Abundanz umwandeln (pro Probe normalisiert) ──────
asv_mat_rel <- asv_mat / rowSums(asv_mat)

# ── Jetzt erst auf Art-Ebene aggregieren ────────────────────────────────────
asv_species <- asv_mat_rel %>%
  as.data.frame() %>%
  rownames_to_column("sample") %>%
  left_join(meta_df %>% select(sample, beetle_species), by = "sample") %>%
  group_by(beetle_species) %>%
  summarise(across(where(is.numeric), mean), .groups = "drop") %>%
  column_to_rownames("beetle_species")

rownames(asv_species) <- gsub("_", " ", rownames(asv_species))

# ── Trait-Matrix (family kommt aus meta_df, NICHT erneut aus beetle_traits) ──
family_lookup <- meta_df %>%
  distinct(beetle_species, family) %>%
  mutate(beetle_species = gsub("_", " ", beetle_species))

trait_mat <- beetle_traits %>%
  dplyr::select(species, gilde, flower_visitor, wald,
                body_length, hairiness_total, mycangia) %>%
  dplyr::distinct(species, .keep_all = TRUE) %>%
  dplyr::filter(species != "Grammoptera_ruficornis") %>%
  mutate(species = gsub("_", " ", species)) %>%
  left_join(family_lookup, by = c("species" = "beetle_species")) %>%
  tibble::column_to_rownames("species") %>%
  mutate(
    gilde          = as.factor(gilde),
    wald           = as.factor(wald),
    flower_visitor = as.factor(flower_visitor),
    mycangia       = as.factor(mycangia),  # bereits "yes"/"no"/NA -- keine Umkodierung nötig
    family         = as.factor(family)
  )

cat("NAs pro Spalte in trait_mat:\n")
print(colSums(is.na(trait_mat)))

# ── Nur Arten mit vollständigen Trait-Daten (Pterostichus fehlt Morphologie) ──
meta_complete_species <- trait_mat %>%
  filter(complete.cases(dplyr::select(., family, gilde, flower_visitor, wald,
                                       body_length, hairiness_total, mycangia)))

shared_species <- intersect(rownames(asv_species), rownames(meta_complete_species))
cat("\nArten mit vollständigen Traits:", length(shared_species), "von", nrow(asv_species), "\n")

asv_species_complete <- asv_species[shared_species, ]
trait_mat_complete   <- meta_complete_species[shared_species, ]

# ── 2-Wege VP: Phylogenie vs. Functional Traits (Eco + Morph zusammen) ──────
vp2 <- varpart(asv_species_complete,
               ~ family,
               ~ gilde + wald + flower_visitor + body_length + hairiness_total + mycangia,
               data    = trait_mat_complete,
               transfo = "hel")
print(vp2)
plot(vp2)

vp2_ind <- vp2$part$indfract$Adj.R.square
a2 <- round(vp2_ind[1] * 100, 1)  # Phylogeny unique
b2 <- round(vp2_ind[2] * 100, 1)  # Functional traits unique
c2 <- round(vp2_ind[3] * 100, 1)  # gemeinsam (Phylo ∩ Traits)
d2 <- round(vp2_ind[4] * 100, 1)  # Residuals

cat("Phylogeny unique:", a2, "%\n")
cat("Functional traits unique:", b2, "%\n")
cat("Shared (Phylogeny ∩ Traits):", c2, "%\n")
cat("Residuals:", d2, "%\n")

# ── Venn-Diagramm (2 Kreise) ───────────────────────────────────────────────────
fmt <- function(x) ifelse(x < 0, "neg.", paste0(x, "%"))

venn_df2 <- data.frame(
  x     = c(-0.25, 0.25),
  y     = c(0, 0),
  r     = c(0.5, 0.5),
  label = c("Phylogeny", "Functional traits")
)

ggplot() +
  geom_circle(data = venn_df2, aes(x0 = x, y0 = y, r = r, fill = label),
              alpha = 0.4, color = "white", linewidth = 0) +
 scale_fill_manual(values = c(
  "Phylogeny"         = "#2a78d6",  # Blau
  "Functional traits" = "yellow"  # Amber/Gelb
))+
  annotate("text", x = -0.55, y = 0.6,  label = "Phylogeny", size = 6, fontface = "bold") +
  annotate("text", x = 0.55,  y = 0.6,  label = "Functional traits", size = 6, fontface = "bold") +
  annotate("text", x = -0.35, y = 0,    label = fmt(a2), size = 6) +
  annotate("text", x = 0.35,  y = 0,    label = fmt(b2), size = 6) +
  annotate("text", x = 0,     y = 0,    label = fmt(c2), size = 6, color = "grey30") +
  annotate("text", x = 0,     y = -0.75, label = paste0("Residuals = ", fmt(d2)),
           size = 6, color = "grey40") +
  coord_fixed(xlim = c(-1, 1), ylim = c(-0.9, 0.9)) +
  theme_void() +
  theme(legend.position = "none")

ggsave(file.path(base_path, "Results/Figures/venn2_ASV.pdf"),
       width = 8, height = 6, bg = "white")
```

# 11) VP: Einzelne Beiträge zur Varianz

```{r}
#| label: vp-individual-contributions

# ── Isolierter Beitrag von 'wald' zur Functional-Traits-Varianz (Art-Ebene) ──
# Vergleich: gilde allein vs. gilde + wald, um den eigenständigen Beitrag
# von wald über gilde hinaus zu quantifizieren (kontrolliert für Kollinearität).
vp_gilde_only <- varpart(asv_species_complete,
                          ~ family,
                          ~ gilde + flower_visitor + body_length + hairiness_total + mycangia,
                          data    = trait_mat_complete,
                          transfo = "hel")

vp_gilde_wald <- varpart(asv_species_complete,
                          ~ family,
                          ~ gilde + wald + flower_visitor + body_length + hairiness_total + mycangia,
                          data    = trait_mat_complete,
                          transfo = "hel")

cat("=== Functional Traits unique, OHNE wald ===\n")
print(vp_gilde_only$part$indfract)
ft_unique_without_wald <- round(vp_gilde_only$part$indfract$Adj.R.square[2] * 100, 1)
cat("Functional Traits unique (ohne wald):", ft_unique_without_wald, "%\n\n")

cat("=== Functional Traits unique, MIT wald ===\n")
print(vp_gilde_wald$part$indfract)
ft_unique_with_wald <- round(vp_gilde_wald$part$indfract$Adj.R.square[2] * 100, 1)
cat("Functional Traits unique (mit wald):", ft_unique_with_wald, "%\n\n")

cat("=== Isolierter Beitrag von wald (über gilde hinaus) ===\n")
cat("Differenz:", round(ft_unique_with_wald - ft_unique_without_wald, 1), "Prozentpunkte\n")

# ── Direkter partieller Test: trägt wald signifikant bei, wenn gilde schon im Modell ist? ──
asv_hel <- decostand(asv_species_complete, method = "hellinger")
rda_with_wald <- rda(asv_hel ~ wald + Condition(gilde + flower_visitor + body_length +
                                                  hairiness_total + mycangia),
                      data = trait_mat_complete)

cat("\n=== Partieller RDA-Test: wald, kontrolliert für restliche Functional Traits ===\n")
print(anova(rda_with_wald, permutations = 999))

# ── Balkengrafik: die drei zugrunde liegenden Modelle (Step 1) ──────────────
rda_phylo <- rda(decostand(asv_species_complete, "hellinger") ~ family,
                  data = trait_mat_complete)
rda_traits <- rda(decostand(asv_species_complete, "hellinger") ~ gilde + wald +
                     flower_visitor + body_length + hairiness_total + mycangia,
                   data = trait_mat_complete)
rda_combined <- rda(decostand(asv_species_complete, "hellinger") ~ family + gilde + wald +
                       flower_visitor + body_length + hairiness_total + mycangia,
                     data = trait_mat_complete)

r2_phylo    <- RsquareAdj(rda_phylo)$adj.r.squared
r2_traits   <- RsquareAdj(rda_traits)$adj.r.squared
r2_combined <- RsquareAdj(rda_combined)$adj.r.squared

bar_df <- data.frame(
  model = factor(c("Phylogeny", "Functional traits", "Phylogeny +\nFunctional traits"),
                 levels = c("Phylogeny", "Functional traits", "Phylogeny +\nFunctional traits")),
  r2    = c(r2_phylo, r2_traits, r2_combined)
)


# ── Mischfarbe aus yellow2 und Blau berechnen ─────────────────────────────────

overlap_color_raw <- hex(mixcolor(
  0.5,
  sRGB(t(col2rgb("yellow2")) / 255),
  sRGB(t(col2rgb("#2a78d6")) / 255)
))

# Sättigung reduzieren, um die Farbe gedeckter/matter zu machen
overlap_color <- desaturate(overlap_color_raw, amount = 0.5)

print(overlap_color)      # Nachher, gedeckter

p_bars <- ggplot(bar_df, aes(x = model, y = r2, fill = model)) +
  geom_col(width = 0.6, color = "grey30", linewidth = 0.4) +
  geom_text(aes(label = sprintf("%.1f%%", r2 * 100)), vjust = -0.5, size = 5) +
  scale_fill_manual(values = c(
    "Phylogeny" = "#2a78d6",
    "Functional traits" = "yellow",
    "Phylogeny +\nFunctional traits" = overlap_color
  )) +
  scale_y_continuous(labels = scales::percent, limits = c(0, max(bar_df$r2) * 1.25)) +
  labs(x = NULL, y = expression("Adjusted " * R^2)) +
  theme_minimal(base_size = 13) +
  theme(legend.position = "none")

# ── Das Venn-Diagramm ────────────────────────────────────────────────────────
p_venn <- ggplot() +
  geom_circle(
    data = venn_df2,
    aes(x0 = x, y0 = y, r = r, fill = label),
    alpha = 0.4,
    color = "white",
    linewidth = 0
  ) +
  scale_fill_manual(values = c(
    "Phylogeny" = "#2a78d6",
    "Functional traits" = "yellow"
  ), name = "") +
  annotate("text", x = -0.55, y = 0.6, label = "Phylogeny",
           size = 6, fontface = "bold") +
  annotate("text", x = 0.55, y = 0.6, label = "Functional traits",
           size = 6, fontface = "bold") +
  annotate("text", x = -0.35, y = 0, label = fmt(a2), size = 6) +
  annotate("text", x = 0.35, y = 0, label = fmt(b2), size = 6) +
  annotate("text", x = 0, y = 0, label = fmt(c2),
           size = 6, color = "grey30") +
  annotate(
    "text",
    x = 0,
    y = -0.75,
    label = paste0("Residuals = ", fmt(d2)),
    size = 6,
    color = "grey40"
  ) +
  labs(title = NULL) +
  coord_fixed(xlim = c(-1, 1), ylim = c(-0.9, 0.9)) +
  theme_void() +
  theme(
    legend.position = "none"
  )

# ── Kombinieren ────────────────────────────────────────────────────────────────
combined_vp <- p_bars / p_venn +
  plot_layout(heights = c(1, 1.8)) +
  plot_annotation(
    tag_levels = "A",
    theme = theme(
      plot.tag = element_text(size = 18, face = "bold")
    )
  ) &
  theme(plot.margin = margin(t = 2, b = 2, l = 5, r = 5))

combined_vp


ggsave(file.path(base_path, "Results/Figures/venn2_ASV_with_context.pdf"),
       plot = combined_vp, width = 8, height = 10, bg = "white")
```




## 11) Session Info

```{r}
#| label: session-info
#| code-fold: true

sessionInfo()
```
