---
title: "06_indicator_species_v3"
subtitle: "Indicator Species Analysis (IndVal), BLAST-Nachkorrektur unklassifizierter ASVs"
author: "user"
date: today
format:
  html:
    toc: true
    toc-title: "Inhalt"
    code-fold: true
    theme: flatly
execute:
  warning: false
  message: false
---

## Übersicht

ASV-basierte Indicator-Species-Analyse (`multipatt`, IndVal.g), gefolgt
von einer gezielten BLAST-Nachkorrektur der ASVs, die bei UNITE
unklassifiziert blieben. Baut auf `05_diversity_community_v3.qmd` auf
(benötigt `asv_mat`, `meta_df`, `ps`).

---

## 1) Pakete laden

```{r}
#| label: packages
#| message: false
#| warning: false

library(phyloseq)
library(vegan)
library(dplyr)
library(tidyr)
library(tibble)
library(indicspecies)
library(httr)
library(microeco)

```

---

## 2) Daten laden

```{r}
#| label: load-data

base_path <- "C:/Users/user/Documents/Master_EnvironmentalSciences/Master_Thesis"

ps <- readRDS(file.path(base_path, "Data/Final/Taxonomy_v3/ps_filtered.rds"))

asv_mat <- as(otu_table(ps), "matrix")
if (taxa_are_rows(ps)) asv_mat <- t(asv_mat)
rownames(asv_mat) <- gsub("^X", "", rownames(asv_mat))

meta_df <- data.frame(sample_data(ps)) %>%
  rownames_to_column("sample") %>%
  mutate(sample = gsub("^X", "", sample))

# ── Taxonomie-Tabelle mit ASV-IDs und Sequenzen ───────────────────────────────
tax_asv <- as.data.frame(tax_table(ps)) %>%
  rownames_to_column("sequence") %>%
  mutate(
    asv_id        = paste0("ASV", seq_len(ntaxa(ps))),
    Genus_clean   = gsub("g__", "", Genus),
    Species_clean = gsub("s__", "", Species)
  )

# ASV-IDs als Spaltennamen für asv_mat übernehmen (statt Sequenzen)
colnames(asv_mat) <- tax_asv$asv_id[match(colnames(asv_mat), tax_asv$sequence)]
```

---

## 3) Indicator Species Analysis

```{r}
#| label: indicator-species

group <- meta_df$beetle_species[match(rownames(asv_mat), meta_df$sample)]

# ── P/A-basiert ────────────────────────────────────────────────────────────────
asv_pa <- (asv_mat > 0) * 1
indval_pa <- multipatt(
  asv_pa, group,
  func    = "IndVal.g",
  duleg   = TRUE,
  control = how(nperm = 999)
)
summary(indval_pa, alpha = 0.05)

indval_taxa_pa <- as.data.frame(indval_pa$sign) %>%
  rownames_to_column("asv_id") %>%
  filter(p.value <= 0.05) %>%
  pivot_longer(cols = starts_with("s."),
               names_to = "beetle_species", values_to = "val") %>%
  filter(val == 1) %>%
  mutate(beetle_species = gsub("s\\.", "", beetle_species)) %>%
  left_join(tax_asv %>% select(asv_id, Genus_clean, Species_clean),
            by = "asv_id") %>%
  arrange(beetle_species, desc(stat)) %>%
  select(beetle_species, asv_id, Genus_clean, Species_clean, stat, p.value)

cat("Signifikante Indicator ASVs (P/A):", nrow(indval_taxa_pa), "\n")
indval_taxa_pa %>% count(beetle_species, sort = TRUE) %>% print(n = 13)

# ── Read-basiert ───────────────────────────────────────────────────────────────
indval_reads <- multipatt(
  asv_mat, group,
  func    = "IndVal.g",
  duleg   = TRUE,
  control = how(nperm = 999)
)
summary(indval_reads, alpha = 0.05)

indval_taxa_reads <- as.data.frame(indval_reads$sign) %>%
  rownames_to_column("asv_id") %>%
  filter(p.value <= 0.05) %>%
  pivot_longer(cols = starts_with("s."),
               names_to = "beetle_species", values_to = "val") %>%
  filter(val == 1) %>%
  mutate(beetle_species = gsub("s\\.", "", beetle_species)) %>%
  left_join(tax_asv %>% select(asv_id, Genus_clean, Species_clean),
            by = "asv_id") %>%
  arrange(beetle_species, desc(stat)) %>%
  select(beetle_species, asv_id, Genus_clean, Species_clean, stat, p.value)

cat("Signifikante Indicator ASVs (Reads):", nrow(indval_taxa_reads), "\n")
```

---

## 4) BLAST-Nachkorrektur unklassifizierter Indicator-ASVs

::: callout-note
Wird selektiv nur für unklassifizierte Indicator-Taxa angewendet
(`Genus_clean`/`Species_clean` = `NA`), nicht für den vollständigen
ASV-Datensatz. Begründung: siehe Methods-Abschnitt
`Subsection::Methods:IndVal`.
:::

```{r}
#| label: blast-function
#| eval: false

blast_top_hit <- function(seq, asv_name) {
  cat("\n--- BLAST für", asv_name, "---\n")

  put <- POST("https://blast.ncbi.nlm.nih.gov/Blast.cgi", encode = "form",
              body = list(CMD = "Put", PROGRAM = "blastn", DATABASE = "nt",
                          QUERY = seq, MEGABLAST = "on"))
  txt <- content(put, "text", encoding = "UTF-8")

  rid_match <- regmatches(txt, regexpr("RID = (\\S+)", txt))
  if (length(rid_match) == 0 || rid_match == "") {
    cat("FEHLER: Keine RID erhalten.\n")
    return(c(rid = NA, hit = NA, identity = NA))
  }
  rid <- sub("RID = (\\S+)", "\\1", rid_match)
  cat("RID:", rid, "\n")

  status_ok <- FALSE
  for (i in 1:20) {
    Sys.sleep(15)
    status_txt <- content(GET("https://blast.ncbi.nlm.nih.gov/Blast.cgi",
                               query = list(CMD = "Get", FORMAT_OBJECT = "SearchInfo", RID = rid)),
                           "text", encoding = "UTF-8")
    if (grepl("Status=READY", status_txt)) { status_ok <- TRUE; break }
    if (grepl("Status=FAILED|Status=UNKNOWN", status_txt)) {
      cat("FEHLER: Status FAILED/UNKNOWN\n")
      return(c(rid = rid, hit = NA, identity = NA))
    }
    cat("  ...noch in Bearbeitung (Versuch", i, ")\n")
  }
  if (!status_ok) { cat("FEHLER: Timeout\n"); return(c(rid = rid, hit = NA, identity = NA)) }
  cat("Status READY. Lade Ergebnis...\n")

  result <- content(GET("https://blast.ncbi.nlm.nih.gov/Blast.cgi",
                         query = list(CMD = "Get", RID = rid, FORMAT_TYPE = "Text",
                                      FORMAT_OBJECT = "Alignment", DESCRIPTIONS = 5, ALIGNMENTS = 1)),
                     "text", encoding = "UTF-8")

  hit_match <- regmatches(result, regexpr(">[A-Za-z0-9_.]+\\s+[^\\n]+", result, perl = TRUE))
  if (length(hit_match) == 0 || hit_match == "") {
    cat("WARNUNG: Kein Treffer. 'No hits found':", grepl("No hits found", result), "\n")
    return(c(rid = rid, hit = NA, identity = NA))
  }
  hit_line <- trimws(strsplit(sub("^>\\S+\\s+", "", hit_match), "\n")[[1]][1])

  ident_match <- regmatches(result, regexpr("Identities = \\d+/\\d+ \\(\\d+%\\)", result))
  identity <- if (length(ident_match) == 0 || ident_match == "") NA else ident_match

  cat("Top-Hit:", hit_line, "| Identity:", identity, "\n")
  c(rid = rid, hit = hit_line, identity = identity)
}
```

```{r}
#| label: blast-unclassified-na
#| eval: false

# ── Schritt 1: ALLE unklassifizierten (NA) Indicator-ASVs aus indval_taxa_reads ──
unclassified <- indval_taxa_reads %>%
  filter(is.na(Genus_clean) & is.na(Species_clean)) %>%
  distinct(asv_id, beetle_species, stat, p.value)

cat("Unklassifizierte Indicator-ASVs (Reads-basiert):", nrow(unclassified), "\n")
print(unclassified)

asv_targets <- unique(unclassified$asv_id)
seqs <- setNames(tax_asv$sequence[match(asv_targets, tax_asv$asv_id)], asv_targets)

blast_results <- mapply(blast_top_hit, seqs, names(seqs), SIMPLIFY = FALSE)

blast_summary <- data.frame(
  asv_id      = names(seqs),
  sequenz     = seqs,
  blast_rid   = sapply(blast_results, `[`, "rid"),
  top_hit_raw = sapply(blast_results, `[`, "hit"),
  identity    = sapply(blast_results, `[`, "identity"),
  row.names = NULL
) %>%
  left_join(unclassified, by = "asv_id")

print(blast_summary)
write.csv(blast_summary,
          file.path(base_path, "Data/Final/indval_unclassified_blast_results.csv"),
          row.names = FALSE)
```

```{r}
#| label: blast-uncultured
#| eval: false

# ── Schritt 2: ASVs mit Pseudo-NA-Klassifikation (z.B. "Uncultured fungus") ───
# Diese wurden von UNITE bereits mit einem nicht-informativen Platzhalter
# versehen (kein echtes NA) und sind daher in Schritt 1 NICHT erfasst.

pseudo_na_terms <- c("Uncultured", "uncultured", "Unidentified", "unidentified",
                      "Fungal", "fungal", "Fungi", "fungi", "Environmental", "environmental")

pseudo_na_hits <- indval_taxa_reads %>%
  filter(Genus_clean %in% pseudo_na_terms) %>%
  distinct(asv_id, beetle_species, stat, p.value)

cat("Zu blastende Uncultured-Indicator-ASVs:", nrow(pseudo_na_hits), "\n")
print(pseudo_na_hits)

asv_targets_uc <- unique(pseudo_na_hits$asv_id)
seqs_uc <- setNames(tax_asv$sequence[match(asv_targets_uc, tax_asv$asv_id)], asv_targets_uc)

blast_results_uc <- mapply(blast_top_hit, seqs_uc, names(seqs_uc), SIMPLIFY = FALSE)

blast_summary_uc <- data.frame(
  asv_id      = names(seqs_uc),
  sequenz     = seqs_uc,
  blast_rid   = sapply(blast_results_uc, `[`, "rid"),
  top_hit_raw = sapply(blast_results_uc, `[`, "hit"),
  identity    = sapply(blast_results_uc, `[`, "identity"),
  row.names = NULL
) %>%
  left_join(pseudo_na_hits, by = "asv_id")

print(blast_summary_uc)
write.csv(blast_summary_uc,
          file.path(base_path, "Data/Final/indval_uncultured_blast_results.csv"),
          row.names = FALSE)

# Hinweis: in dieser Studie ergaben diese Anfragen mit einer Ausnahme
# (ASV654, s.u.) überwiegend "uncultured environmental sequence"-Treffer
# in NCBI nt -- d.h. Datenbanklücke, nicht Pipeline-Artefakt. Weiteres
# Blasten dieser Kategorie war daher nicht zielführend.
```

# Manuelles Blasten von ASV 5 und 70 (Corymbia rubra)

```{r}
# ── ASV5 und ASV70 Sequenzen prüfen ───────────────────────────────────────────

check_asvs <- c("ASV5", "ASV70")

asv_check <- tax_asv %>%
  filter(asv_id %in% check_asvs) %>%
  select(asv_id, sequence, Genus_clean, Species_clean)

print(asv_check)

# ── Länge der Sequenzen prüfen ───────────────────────────────────────────────

asv_check %>%
  mutate(seq_length = nchar(sequence)) %>%
  select(asv_id, seq_length, sequence) %>%
  print()

# ASV 5 = Scheffersomyces sp. --> 100% Hit bei Scheffersomyces shehatae(ACCESSION: KP783503) und Scheffersomyces insectosa (" Yeasts from frass of longhorn beetle larvae (Cerambycidae) in birch, ACCESSION: PP410361)

# ASV 70 = Uncultured fungus!
```

---

## 5) Manuelles Eintragen der BLAST-Korrekturen (>98% Identity)

::: callout-warning
Vor dem Eintragen: `top_hit_raw` manuell prüfen. Höhere Taxon-Ränge
(Class/Order/Family statt Genus, z.B. "Sordariomycetes",
"Pleosporales") NICHT als Genus eintragen. "cf."-Fälle: Artname mit
Unsicherheitsvermerk übernehmen (z.B. "cf. alpicola"), nicht
unkommentiert glattziehen.
:::

```{r}
#| label: apply-taxonomy-corrections

# Erwartet eine bereits manuell bereinigte CSV (s. Callout oben),
# mit Spalten: asv_id, Genus_blast, Species_blast, identity_pct, top_hit_raw
corrections <- read.csv(
  file.path(base_path, "Data/Final/taxonomy_blast_corrections_log.csv"),
  stringsAsFactors = FALSE
)

cat("Anzahl Korrekturen, die eingetragen werden:", nrow(corrections), "\n")

missing_asv <- setdiff(corrections$asv_id, tax_asv$asv_id)
if (length(missing_asv) > 0) {
  cat("WARNUNG: Diese ASV-IDs existieren NICHT in tax_asv:\n")
  print(missing_asv)
}

n_patched <- 0
for (i in seq_len(nrow(corrections))) {
  asv <- corrections$asv_id[i]
  if (asv %in% tax_asv$asv_id) {
    tax_asv$Genus_clean[tax_asv$asv_id == asv]   <- corrections$Genus_blast[i]
    tax_asv$Species_clean[tax_asv$asv_id == asv] <- corrections$Species_blast[i]
    n_patched <- n_patched + 1
  }
}
cat("tax_asv aktualisiert für", n_patched, "von", nrow(corrections), "ASVs.\n")

# ── Manuelle Taxonomie-Korrektur für einzelne ASVs (Corymbia rubra) ────────────────────────────

tax_asv$Genus_clean[tax_asv$asv_id == "ASV5"]   <- "Scheffersomyces"
tax_asv$Species_clean[tax_asv$asv_id == "ASV5"] <- "sp."

cat("Manuelle Korrektur angewendet: ASV5 -> Scheffersomyces sp.\n")

# ── IndVal-Tabelle mit korrigierter Taxonomie neu erzeugen ────────────────────
indval_taxa_reads <- as.data.frame(indval_reads$sign) %>%
  rownames_to_column("asv_id") %>%
  filter(p.value <= 0.05) %>%
  pivot_longer(cols = starts_with("s."),
               names_to = "beetle_species", values_to = "val") %>%
  filter(val == 1) %>%
  mutate(beetle_species = gsub("s\\.", "", beetle_species)) %>%
  left_join(tax_asv %>% select(asv_id, Genus_clean, Species_clean),
            by = "asv_id") %>%
  arrange(beetle_species, desc(stat)) %>%
  select(beetle_species, asv_id, Genus_clean, Species_clean, stat, p.value)

n_na_now <- sum(is.na(indval_taxa_reads$Genus_clean))
cat("Verbleibende unklassifizierte (NA) Indicator-ASVs:", n_na_now,
    "von", nrow(indval_taxa_reads), "\n")


```
# Speichern

```{r}
# ── Korrigierte Taxonomie in phyloseq-Objekt übernehmen ──────────────────────

tax_mat <- as.data.frame(tax_table(ps))
str(tax_mat)

tax_mat$Genus[tax_mat$ASV_ID == "ASV5"]   <- "Scheffersomyces"
tax_mat$Species[tax_mat$ASV_ID == "ASV5"] <- "sp."

tax_table(ps) <- as.matrix(tax_mat)

# aktualisiertes phyloseq-Objekt speichern
saveRDS(
  ps,
  file = file.path(base_path, "Data/Final/Taxonomy_v3/ps_filtered.rds")
)

cat("ps mit korrigierter Taxonomie gespeichert.\n")
```

---

## 6) Top-5-Indicator-Taxa pro Käferart (für LaTeX-Tabelle)

```{r}
#| label: top5-indicators

indval_top5 <- indval_taxa_reads %>%
  group_by(beetle_species) %>%
  slice_max(order_by = stat, n = 5, with_ties = FALSE) %>%
  ungroup() %>%
  arrange(beetle_species, desc(stat))

print(indval_top5, n = Inf)
```

---

## 7) Lifestyle-Anreicherung (FungalTraits)

::: callout-note
Lifestyle-Lookup wird in `08_lifestyle_network_v3.qmd` einmalig erzeugt
und als CSV gespeichert (`asv_lifestyle_lookup.csv`). Dieses Skript
liest die Datei nur ein, um Code-Duplikation zu vermeiden.
:::

```{r}
#| label: indval-with-lifestyle

data(fungi_func_FungalTraits)

tax_traits_06 <- tax_asv %>%
  left_join(fungi_func_FungalTraits %>% select(GENUS, primary_lifestyle),
            by = c("Genus_clean" = "GENUS")) %>%
  mutate(lifestyle_group = case_when(
    primary_lifestyle %in% c("soil_saprotroph", "litter_saprotroph",
                              "wood_saprotroph", "unspecified_saprotroph",
                              "dung_saprotroph", "pollen_saprotroph",
                              "nectar/tap_saprotroph")         ~ "saprotroph",
    primary_lifestyle == "plant_pathogen"                      ~ "plant pathogen",
    primary_lifestyle %in% c("animal_parasite", "protistan_parasite") ~ "animal parasite",
    primary_lifestyle == "animal_endosymbiont"                 ~ "animal endosymbiont",
    primary_lifestyle %in% c("lichen_parasite", "sooty_mold")  ~ "mold",
    primary_lifestyle == "mycoparasite"                        ~ "mycoparasite",
    TRUE                                                        ~ "others"
  )) %>%
  mutate(lifestyle_group = ifelse(is.na(lifestyle_group), "others", lifestyle_group))

indval_top5_lifestyle <- indval_top5 %>%
  left_join(tax_traits_06 %>% select(asv_id, primary_lifestyle, lifestyle_group),
            by = "asv_id")

print(indval_top5_lifestyle, n = Inf)
```
Eigentlich müssen die nachgetragenen Species/ Gattungen auch in die Lifestyle Analyse mit einfließen
--> Nachträglich speichern

---

## 8) Session Info

```{r}
#| label: session-info
#| code-fold: true

sessionInfo()
```
