---
title: "06_indicator_species_v3"
subtitle: "Indicator Species Analysis (IndVal), BLAST-Nachkorrektur unklassifizierter ASVs"
author: "user"
date: today
format:
  html:
    toc: true
    toc-title: "Inhalt"
    code-fold: true
    theme: flatly
execute:
  warning: false
  message: false
---

## Übersicht

ASV-basierte Indicator-Species-Analyse (`multipatt`, IndVal.g).
BLAST-Nachkorrektur unklassifizierter ASVs ist in ein **separates
Einmal-Skript** (`06b_blast_corrections.R`) ausgelagert und wird
NICHT bei jedem Lauf dieses Skripts wiederholt. Die finalen,
manuell geprüften Korrekturen werden aus
`taxonomy_blast_corrections_log.csv` eingelesen.

Baut auf `05_diversity_community_v3.qmd` auf (benötigt `asv_mat`,
`meta_df`, `ps`).

---

## 1) Pakete laden

```{r}
#| label: packages
#| message: false
#| warning: false

library(phyloseq)
library(vegan)
library(dplyr)
library(tidyr)
library(tibble)
library(indicspecies)
library(microeco)
```

---

## 2) Daten laden + BLAST-Korrekturen eintragen

```{r}
#| label: load-data

base_path <- "C:/Users/user/Documents/Master_EnvironmentalSciences/Master_Thesis"

ps <- readRDS(file.path(base_path, "Data/Final/Taxonomy_v3/ps_filtered.rds"))

asv_mat <- as(otu_table(ps), "matrix")
if (taxa_are_rows(ps)) asv_mat <- t(asv_mat)
rownames(asv_mat) <- gsub("^X", "", rownames(asv_mat))

meta_df <- data.frame(sample_data(ps)) %>%
  rownames_to_column("sample") %>%
  mutate(sample = gsub("^X", "", sample))

# Taxonomie-Tabelle mit ASV-IDs und Sequenzen
tax_asv <- as.data.frame(tax_table(ps)) %>%
  rownames_to_column("sequence") %>%
  mutate(
    asv_id        = paste0("ASV", seq_len(ntaxa(ps))),
    Genus_clean   = gsub("g__", "", Genus),
    Species_clean = gsub("s__", "", Species)
  )

# ASV-IDs als Spaltennamen fuer asv_mat
colnames(asv_mat) <- tax_asv$asv_id[match(colnames(asv_mat), tax_asv$sequence)]

# BLAST-Korrekturen eintragen (aus manuell gepruefter CSV, erzeugt von 06b_blast_corrections.R)
blast_corrections_path <- file.path(
  base_path, "Data/Final/taxonomy_blast_corrections_log.csv"
)

if (file.exists(blast_corrections_path)) {
  corrections <- read.csv(blast_corrections_path, stringsAsFactors = FALSE)
  cat("BLAST-Korrekturen geladen:", nrow(corrections), "Eintraege\n")

  missing_asv <- setdiff(corrections$asv_id, tax_asv$asv_id)
  if (length(missing_asv) > 0) {
    cat("WARNUNG: Diese ASV-IDs existieren NICHT in tax_asv:\n")
    print(missing_asv)
  }

  n_patched <- 0
  for (i in seq_len(nrow(corrections))) {
    asv <- corrections$asv_id[i]
    if (asv %in% tax_asv$asv_id) {
      tax_asv$Genus_clean[tax_asv$asv_id == asv]   <- corrections$Genus_blast[i]
      tax_asv$Species_clean[tax_asv$asv_id == asv] <- corrections$Species_blast[i]
      n_patched <- n_patched + 1
    }
  }
  cat("tax_asv aktualisiert fuer", n_patched, "von", nrow(corrections), "ASVs.\n")
} else {
  cat("HINWEIS: Keine BLAST-Korrekturen gefunden (", blast_corrections_path, ").\n")
  cat("Fuehre 06b_blast_corrections.R aus, um die CSV zu erzeugen.\n")
}
```

---

## 3) Indicator Species Analysis

```{r}
#| label: indicator-species

group <- meta_df$beetle_species[match(rownames(asv_mat), meta_df$sample)]

# P/A-basiert
asv_pa <- (asv_mat > 0) * 1
indval_pa <- multipatt(
  asv_pa, group,
  func    = "IndVal.g",
  duleg   = TRUE,
  control = how(nperm = 999)
)
summary(indval_pa, alpha = 0.05)

indval_taxa_pa <- as.data.frame(indval_pa$sign) %>%
  rownames_to_column("asv_id") %>%
  filter(p.value <= 0.05) %>%
  pivot_longer(cols = starts_with("s."),
               names_to = "beetle_species", values_to = "val") %>%
  filter(val == 1) %>%
  mutate(beetle_species = gsub("s\\.", "", beetle_species)) %>%
  left_join(tax_asv %>% select(asv_id, Genus_clean, Species_clean),
            by = "asv_id") %>%
  arrange(beetle_species, desc(stat)) %>%
  select(beetle_species, asv_id, Genus_clean, Species_clean, stat, p.value)

cat("Signifikante Indicator ASVs (P/A):", nrow(indval_taxa_pa), "\n")
indval_taxa_pa %>% count(beetle_species, sort = TRUE) %>% print(n = 13)

# Read-basiert
indval_reads <- multipatt(
  asv_mat, group,
  func    = "IndVal.g",
  duleg   = TRUE,
  control = how(nperm = 999)
)
summary(indval_reads, alpha = 0.05)

# Finale IndVal-Tabelle mit BLAST-korrigierter Taxonomie
indval_taxa_reads <- as.data.frame(indval_reads$sign) %>%
  rownames_to_column("asv_id") %>%
  filter(p.value <= 0.05) %>%
  pivot_longer(cols = starts_with("s."),
               names_to = "beetle_species", values_to = "val") %>%
  filter(val == 1) %>%
  mutate(beetle_species = gsub("s\\.", "", beetle_species)) %>%
  left_join(tax_asv %>% select(asv_id, Genus_clean, Species_clean),
            by = "asv_id") %>%
  arrange(beetle_species, desc(stat)) %>%
  select(beetle_species, asv_id, Genus_clean, Species_clean, stat, p.value)

cat("Signifikante Indicator ASVs (Reads):", nrow(indval_taxa_reads), "\n")
cat("Verbleibende unklassifizierte (NA) Indicator-ASVs:",
    sum(is.na(indval_taxa_reads$Genus_clean)),
    "von", nrow(indval_taxa_reads), "\n")
```

---

## 4) Top-Indicator-Taxa pro Kaeferart (Top-3 + Ties)

```{r}
#| label: top-indicators

# Regel: Top-3, aber bei identischem IndVal-Wert auf Platz 3 alle
# gleichwertigen Eintraege einschliessen (keine willkuerliche Auswahl bei Ties).
# Begruendung: bei Ips typographus haben Endoconidiophora polonica und
# Grosmannia penicillata identische IndVal-Werte (stat = 0.894), sodass
# ein striktes Top-3-Limit eine der beiden willkuerlich ausschliessen wuerde.

#| label: top-indicators

#| label: top-indicators

indval_top <- indval_taxa_reads %>%
  group_by(beetle_species) %>%
  arrange(desc(stat), p.value) %>%
  slice_head(n = 3) %>%
  ungroup() %>%
  arrange(beetle_species, desc(stat))

cat("Indicator-Taxa pro Art (Top-3")
indval_top %>%
  count(beetle_species, name = "n_indicators") %>%
  print(n = 13)

print(indval_top, n = Inf)
```

---

## 5) Lifestyle-Anreicherung (FungalTraits)

```{r}
#| label: indval-with-lifestyle

data(fungi_func_FungalTraits)

tax_traits_06 <- tax_asv %>%
  left_join(fungi_func_FungalTraits %>% select(GENUS, primary_lifestyle),
            by = c("Genus_clean" = "GENUS")) %>%
  mutate(lifestyle_group = case_when(
    primary_lifestyle %in% c("soil_saprotroph", "litter_saprotroph",
                              "wood_saprotroph", "unspecified_saprotroph",
                              "dung_saprotroph", "pollen_saprotroph",
                              "nectar/tap_saprotroph")         ~ "saprotroph",
    primary_lifestyle == "plant_pathogen"                      ~ "plant pathogen",
    primary_lifestyle %in% c("animal_parasite", "protistan_parasite") ~ "animal parasite",
    primary_lifestyle == "animal_endosymbiont"                 ~ "animal endosymbiont",
    primary_lifestyle %in% c("lichen_parasite", "sooty_mold")  ~ "mold",
    primary_lifestyle == "mycoparasite"                        ~ "mycoparasite",
    TRUE                                                        ~ "others"
  )) %>%
  mutate(lifestyle_group = ifelse(is.na(lifestyle_group), "others", lifestyle_group))

indval_top_lifestyle <- indval_top %>%
  left_join(tax_traits_06 %>% select(asv_id, primary_lifestyle, lifestyle_group),
            by = "asv_id")

print(indval_top_lifestyle, n = Inf)

# Finales Objekt speichern (fuer Nutzung in anderen Skripten)
saveRDS(indval_top_lifestyle,
        file.path(base_path, "Data/Final/indval_top_lifestyle.rds"))
cat("Gespeichert: indval_top_lifestyle.rds\n")

```

---

## 6) Session Info

```{r}
#| label: session-info
#| code-fold: true

sessionInfo()
```
