---
title: "07_core_mycobiome_v3"
subtitle: "Core Mycobiome, Jaccard-Familienvergleich, Abgleich mit Popa et al. (2026)"
author: "user"
date: today
format:
  html:
    toc: true
    toc-title: "Inhalt"
    code-fold: true
    theme: flatly
execute:
  warning: false
  message: false
---

## Übersicht

Core-Mycobiome-Berechnung auf ASV-Ebene (Prävalenz ≥ 70% pro
Käferart, nach Shade2012). Anschließend: Test, ob Core-Ähnlichkeit
innerhalb von Käferfamilien höher ist als zwischen Familien
(Jaccard-Index, Wilcoxon-Test), und Abgleich der *Ips typographus*-
Taxa mit der Core/Potential-Core-Mycobiome-Liste aus Popa et al.
(2026).

Baut auf `05_diversity_community_v3.qmd` auf (benötigt `asv_mat`,
`meta_df`, `ps`).

---

## 1) Pakete laden

```{r}
#| label: packages
#| message: false
#| warning: false

library(phyloseq)
library(vegan)
library(dplyr)
library(tidyr)
library(tibble)
library(ggplot2)
library(ggsci)
library(pheatmap)

library(ggplot2)
library(forcats)
library(scales)
library(patchwork)

```

---

## 2) Daten laden

```{r}
#| label: load-data

base_path <- "C:/Users/user/Documents/Master_EnvironmentalSciences/Master_Thesis"

ps <- readRDS(file.path(base_path, "Data/Final/Taxonomy_v3/ps_filtered.rds"))

asv_mat <- as(otu_table(ps), "matrix")
if (taxa_are_rows(ps)) asv_mat <- t(asv_mat)
rownames(asv_mat) <- gsub("^X", "", rownames(asv_mat))

meta_df <- data.frame(sample_data(ps)) %>%
  rownames_to_column("sample") %>%
  mutate(sample = gsub("^X", "", sample))

tax_asv <- as.data.frame(tax_table(ps)) %>%
  rownames_to_column("sequence") %>%
  mutate(
    asv_id        = paste0("ASV", seq_len(ntaxa(ps))),
    Genus_clean   = gsub("g__", "", Genus),
    Species_clean = gsub("s__", "", Species)
  )

species_order <- c(
  "Anthaxia fulgurans", "Anthaxia quadripunctata",
  "Chrysobothris affinis", "Buprestis haemorrhoidalis",
  "Rhagium bifasciatum", "Rhagium inquisitor", "Rhagium mordax",
  "Pachytodes cerambyciformis", "Rutpela maculata", "Stenurella melanura",
  "Bolitophagus reticulatus", "Ips typographus", "Pterostichus aethiops"
)
```

---

## 3) Core Mycobiome berechnen

```{r}
#| label: core-mycobiome

core_per_species <- lapply(species_order, function(sp) {
  sp_underscore <- gsub(" ", "_", sp)
  samples_sp <- meta_df$sample[meta_df$beetle_species == sp_underscore]
  mat_sub <- asv_mat[rownames(asv_mat) %in% samples_sp, , drop = FALSE]
  if (nrow(mat_sub) < 2) return(NULL)
  prevalence <- colSums(mat_sub > 0) / nrow(mat_sub)
  core_asvs  <- names(prevalence[prevalence >= 0.7])
  if (length(core_asvs) == 0) return(NULL)
  data.frame(
    beetle_species = sp,
    asv_id         = core_asvs,
    prevalence     = prevalence[core_asvs]
  )
})

core_df <- bind_rows(core_per_species)
cat("Core ASVs gesamt:", nrow(core_df), "\n")

core_summary <- core_df %>%
  dplyr::count(beetle_species) %>%
  mutate(beetle_species = factor(beetle_species, levels = species_order))

ggplot(core_summary, aes(x = beetle_species, y = n, fill = beetle_species)) +
  geom_col() +
  scale_x_discrete(limits = species_order) +
  scale_fill_manual(values = setNames(pal_d3("category20")(13), species_order)) +
  labs(x = NULL, y = "Number of core ASVs",
       title = "Core mycobiome size per beetle species (prevalence \u2265 70%)") +
  theme_minimal(base_size = 12) +
  theme(axis.text.x  = element_text(angle = 45, hjust = 1, face = "italic"),
        legend.position = "none")

ggsave(file.path(base_path, "Results/Figures/core_mycobiome_ASV.pdf"),
       width = 10, height = 6, bg = "white")
```
# RESULTS: Indicator Species

```{r}
# ── Core-Arten (nicht ASVs) pro Käferart, zusammengefasst ────────────────────
core_species_summary <- core_df %>%
  left_join(tax_asv %>% select(asv_id, Genus_clean, Species_clean), by = "asv_id") %>%
  mutate(
    taxon_name = case_when(
      is.na(Genus_clean) ~ paste0("Unclassified (", asv_id, ")"),
      Species_clean %in% c("sp.", NA, "") ~ paste0(Genus_clean, " sp."),
      TRUE ~ paste0(Genus_clean, " ", Species_clean)
    )
  ) %>%
  group_by(beetle_species, taxon_name) %>%
  summarise(
    n_asvs        = n(),
    max_prevalence = round(max(prevalence) * 100, 1),
    .groups = "drop"
  ) %>%
  arrange(beetle_species, desc(max_prevalence))

print.data.frame(as.data.frame(core_species_summary))

# ── Core-Arten (nicht ASVs) pro Käferart, zusammengefasst ────────────────────
core_species_summary <- core_df %>%
  rename(sequence = asv_id) %>%   # core_df$asv_id enthält tatsächlich Sequenzen
  left_join(tax_asv %>% select(sequence, asv_id, Genus_clean, Species_clean),
            by = "sequence") %>%
  mutate(
    taxon_name = case_when(
      is.na(Genus_clean) ~ paste0("Unclassified (", asv_id, ")"),
      Species_clean %in% c("sp.", NA, "") ~ paste0(Genus_clean, " sp."),
      TRUE ~ paste0(Genus_clean, " ", Species_clean)
    )
  ) %>%
  group_by(beetle_species, taxon_name) %>%
  summarise(
    n_asvs        = n(),
    max_prevalence = round(max(prevalence) * 100, 1),
    .groups = "drop"
  ) %>%
  arrange(beetle_species, desc(max_prevalence))

# Komplette Tabelle anzeigen
print.data.frame(as.data.frame(core_species_summary))

# Gezielt für Ips typographus
core_species_summary %>%
  filter(beetle_species == "Ips typographus") %>%
  as.data.frame()
```

---

## 4) Jaccard-Ähnlichkeit zwischen Käferarten (RESULTS)

```{r}
#| label: jaccard-pairwise

core_sets <- split(core_df$asv_id, core_df$beetle_species)
species_list <- names(core_sets)   # <-- fehlte: wird unten für jaccard_mat & family_annotation gebraucht

species_pairs <- expand_grid(sp1 = names(core_sets), sp2 = names(core_sets)) %>%
  filter(sp1 < sp2) %>%
  rowwise() %>%
  mutate(
    jaccard = length(intersect(core_sets[[sp1]], core_sets[[sp2]])) /
              length(union(core_sets[[sp1]], core_sets[[sp2]]))
  ) %>%
  ungroup() %>%
  left_join(meta_df %>% distinct(beetle_species, family) %>%
              mutate(beetle_species = gsub("_", " ", beetle_species)),
            by = c("sp1" = "beetle_species")) %>%
  rename(family_sp1 = family) %>%
  left_join(meta_df %>% distinct(beetle_species, family) %>%
              mutate(beetle_species = gsub("_", " ", beetle_species)),
            by = c("sp2" = "beetle_species")) %>%
  rename(family_sp2 = family) %>%
  mutate(same_family = family_sp1 == family_sp2)

cat("=== Jaccard-Similarity: within- vs. between-family ===\n")
wilcox_result <- wilcox.test(jaccard ~ same_family, data = species_pairs)
print(wilcox_result)

species_pairs %>%
  group_by(same_family) %>%
  summarise(mean_jaccard = mean(jaccard), median_jaccard = median(jaccard), n_pairs = n()) %>%
  print()
```

---

## 5) Jaccard-Heatmap (mit Familien-Annotation)

```{r}
#| label: jaccard-heatmap-final

# ── Familien-Sortierung ────────────────────────────────────────────────────────
family_full_to_abbr <- c(
  "Buprestidae"    = "BU", "Cerambycidae"   = "CE", "Tenebrionidae"  = "TE",
  "Curculionidae"  = "CU", "Carabidae"      = "CA"
)

family_annotation <- meta_df %>%
  distinct(beetle_species, family) %>%
  mutate(beetle_species = gsub("_", " ", beetle_species),
         family = family_full_to_abbr[family]) %>%
  filter(beetle_species %in% species_list) %>%
  column_to_rownames("beetle_species")

family_order <- c("BU", "CE", "TE", "CU", "CA")
species_sorted <- family_annotation %>%
  rownames_to_column("species") %>%
  mutate(family = factor(family, levels = family_order)) %>%
  arrange(family) %>%
  pull(species)

# ── Jaccard-Matrix bauen, sortieren, NUR unteres Dreieck behalten ────────────
jaccard_mat <- matrix(NA, nrow = length(species_list), ncol = length(species_list),
                       dimnames = list(species_list, species_list))
for (sp in species_list) jaccard_mat[sp, sp] <- 1
for (i in seq_len(nrow(species_pairs))) {
  sp1 <- species_pairs$sp1[i]; sp2 <- species_pairs$sp2[i]
  jaccard_mat[sp1, sp2] <- species_pairs$jaccard[i]
  jaccard_mat[sp2, sp1] <- species_pairs$jaccard[i]
}

mat_sorted <- jaccard_mat[species_sorted, species_sorted]
mat_lower  <- mat_sorted
mat_lower[upper.tri(mat_lower, diag = TRUE)] <- NA

# ── Long-Format für ggplot ─────────────────────────────────────────────────────
jaccard_plot_df <- mat_lower %>%
  as.data.frame() %>%
  rownames_to_column("sp1") %>%
  pivot_longer(-sp1, names_to = "sp2", values_to = "jaccard") %>%
  mutate(
    sp1 = factor(sp1, levels = species_sorted),
    sp2 = factor(sp2, levels = species_sorted)
  )

# ── Divergierende Skala: Blau (niedrig) -> Weiß (Schwelle) -> Rot (hoch) ──────
threshold <- 0.15
max_val   <- 0.4

diverging_colors <- c("darkslateblue", "deepskyblue2", "#F7F7F7", "#F4A582", "coral1")
diverging_values <- c(0, 0.5 * (threshold / max_val), threshold / max_val,
                       0.5 * (threshold / max_val + 1), 1)

color_fun <- colorRampPalette(diverging_colors)

get_color <- function(v, n = 200) {
  if (is.na(v)) return(NA_character_)
  frac <- v / max_val
  idx  <- round(approx(x = diverging_values, y = seq(0, 1, length.out = length(diverging_values)),
                       xout = frac, rule = 2)$y * (n - 1)) + 1
  color_fun(n)[idx]
}

jaccard_plot_df$cell_color <- vapply(jaccard_plot_df$jaccard, get_color, character(1))
unique_colors <- sort(unique(na.omit(jaccard_plot_df$cell_color)))
jaccard_plot_df$cell_color_factor <- factor(jaccard_plot_df$cell_color, levels = unique_colors)

# ── Hauptplot ───────────────────────────────────────────────────────────────────
p_main <- ggplot(jaccard_plot_df, aes(x = sp2, y = fct_rev(sp1))) +
  geom_tile(aes(fill = cell_color_factor), color = "white", linewidth = 0.6) +
  scale_fill_manual(values = setNames(unique_colors, unique_colors),
                     na.value = "white", guide = "none") +
  labs(x = NULL, y = NULL, title = "") +
  theme_minimal(base_size = 16) +
  theme(
    axis.text.x = element_text(angle = 45, hjust = 1, face = "italic", size=14),
    axis.text.y = element_text(face = "italic", size=14),
    panel.grid  = element_blank()
  )

# ── Separate Legenden-Grafik ───────────────────────────────────────────────────
n_steps <- 200
legend_df <- data.frame(y = seq(0, max_val, length.out = n_steps))
legend_df$color_pos <- sapply(legend_df$y / max_val, function(f) {
  approx(x = seq(0, 1, length.out = length(diverging_values)), y = diverging_values,
         xout = f, rule = 2)$y
})

legend_plot <- ggplot(legend_df, aes(x = 1, y = y, fill = color_pos)) +
  geom_tile(height = max_val / n_steps * 1.01) +
  scale_fill_gradientn(colours = diverging_colors, values = diverging_values,
                        limits = c(0, 1), guide = "none") +
  scale_y_continuous(breaks = seq(0, max_val, by = 0.05),
                      labels = sprintf("%.2f", seq(0, max_val, by = 0.05)),
                      position = "right", expand = c(0, 0)) +
  labs(x = NULL, y = NULL, title = "Jaccard Index") +
  theme_void() +
  theme(
    axis.text.y = element_text(size = 14, hjust = 0, margin = margin(l = 4)),
    plot.title  = element_text(size = 14, hjust = 0.5, face = "bold",
    margin = margin(b = 15)),
    plot.margin = margin(l = 2, r = 12, t = 5, b = 5)
  )

# ── Zusammenfügen & speichern ──────────────────────────────────────────────────
combined <- p_main + legend_plot + plot_layout(widths = c(10, 1))
combined

ggsave(file.path(base_path, "Results/Figures/jaccard_heatmap.pdf"),
       width = 10, height = 6, bg = "white")
```

# RESULTS: Welche Core-Arten werden geteilt?

```{r}
# ── Core-Arten, die zwischen Paaren mit Jaccard > 0.25 geteilt werden ────────
high_similarity_pairs <- list(
  c("Anthaxia quadripunctata", "Anthaxia fulgurans"),
  c("Anthaxia fulgurans", "Stenurella melanura"),
  c("Stenurella melanura", "Pachytodes cerambyciformis")
)

for (pair in high_similarity_pairs) {
  sp1 <- pair[1]; sp2 <- pair[2]
  shared <- intersect(core_sets[[sp1]], core_sets[[sp2]])
  shared_named <- tax_asv %>%
    filter(sequence %in% shared) %>%
    mutate(taxon_name = case_when(
      is.na(Genus_clean) ~ paste0("Unclassified (", asv_id, ")"),
      Species_clean %in% c("sp.", NA, "") ~ paste0(Genus_clean, " sp."),
      TRUE ~ paste0(Genus_clean, " ", Species_clean)
    )) %>%
    pull(taxon_name)

  cat("\n===", sp1, "vs.", sp2, "(", length(shared), "geteilte Core-ASVs) ===\n")
  print(shared_named)
}

# Wie viele ASVs (nicht aggregierte Arten) haben die beiden Anthaxia-Arten im Core?
cat("Core-ASVs A. quadripunctata:", length(core_sets[["Anthaxia quadripunctata"]]), "\n")
cat("Core-ASVs A. fulgurans:", length(core_sets[["Anthaxia fulgurans"]]), "\n")

shared <- intersect(core_sets[["Anthaxia quadripunctata"]], core_sets[["Anthaxia fulgurans"]])
union_count <- length(union(core_sets[["Anthaxia quadripunctata"]], core_sets[["Anthaxia fulgurans"]]))
cat("Geteilte ASVs:", length(shared), "\n")
cat("Vereinigungsmenge (ASVs):", union_count, "\n")
cat("Jaccard (ASV-Ebene):", length(shared) / union_count, "\n")
```


## 6) Abgleich mit Popa et al. (2026) Core/Potential-Core-Mycobiome

::: callout-note
Verwendet `popa_core_species.R` (extrahiert aus den Supplementary
Tables von Popa et al. 2026). Datei muss vorher per `source()`
eingelesen werden.
:::

```{r}
#| label: popa-comparison

source(file.path(base_path, "Data/Metadata/popa_core_species.R"))

cat("Core mycobiome Arten (Popa et al. 2026):", length(popa_core_14), "\n")
cat("Potential core mycobiome Arten (Popa et al. 2026):", length(popa_potential_150), "\n")

# ── Alle klassifizierten Taxa in Ips-Proben (unabhängig von IndVal) ───────────
asv_long <- as.data.frame(otu_table(ps)) %>%
  rownames_to_column("sequence") %>%
  pivot_longer(-sequence, names_to = "sample", values_to = "reads") %>%
  mutate(sample = gsub("^X", "", sample)) %>%
  filter(reads > 0) %>%
  left_join(tax_asv %>% select(sequence, Genus_clean, Species_clean), by = "sequence") %>%
  left_join(meta_df %>% select(sample, beetle_species), by = "sample")

ips_all_taxa <- asv_long %>%
  filter(beetle_species == "Ips_typographus") %>%
  filter(!is.na(Genus_clean)) %>%
  mutate(full_species = paste(Genus_clean, Species_clean)) %>%
  group_by(Genus_clean, Species_clean, full_species) %>%
  summarise(n_samples = n_distinct(sample), total_reads = sum(reads), .groups = "drop") %>%
  arrange(desc(total_reads))

ips_core_match <- ips_all_taxa %>%
  mutate(popa_category = case_when(
    full_species %in% popa_core_14        ~ "core mycobiome",
    full_species %in% popa_potential_150  ~ "potential core mycobiome",
    TRUE ~ "not listed"
  ))

print(ips_core_match, n = Inf)

cat("\n=== Zusammenfassung ===\n")
cat("Core mycobiome Treffer:", sum(ips_core_match$popa_category == "core mycobiome"),
    "von", length(popa_core_14), "\n")
cat("Potential core Treffer:", sum(ips_core_match$popa_category == "potential core mycobiome"),
    "von", length(popa_potential_150), "\n")
cat("Nicht gelistet:", sum(ips_core_match$popa_category == "not listed"), "\n")

cat("\nAnteil unter den Top-10 abundantesten Taxa:\n")
top10_match <- ips_core_match %>% slice_max(total_reads, n = 10)
cat(sum(top10_match$popa_category != "not listed"), "von 10\n")
print(top10_match)
```
Diejenigen, die nur auf Gattungsebene klassifiziert wurden werden vermutl. bei Popa nicht gefunden
---

## 7) Session Info

```{r}
#| label: session-info
#| code-fold: true

sessionInfo()
```
