---
title: "08_lifestyle_network_v3"
subtitle: "Fungal Traits, Lifestyle-Verteilung, Alluvial Plots, Bipartite Network"
author: "user"
date: today
format:
  html:
    toc: true
    toc-title: "Inhalt"
    code-fold: true
    theme: flatly
    fig-width: 12
    fig-height: 7
execute:
  warning: false
  message: false
editor_options:
  chunk_output_type: inline
---

## Übersicht

ASV-direkte Lifestyle-Analyse (FungalTraits, Põlme et al. 2020) ohne
OTU-Centroid-Mapping. Baut auf `05_diversity_community_v3.qmd` auf
(benötigt `ps`, `meta_df`, `species_order`).

::: callout-note
Gegenüber der Vorgängerversion entfernt: redundanter OTU-Centroid-Block
(Lifestyle wurde dort über den Centroid-ASV einer VSearch-OTU
bestimmt -- nicht mehr nötig, da direkt auf ASV-Sequenzebene
gearbeitet wird) sowie ein Bug in der Bipartite-Network-Sektion
(`bip_mat_sorted` war referenziert, aber nie erzeugt -- jetzt korrekt
`bip_mat_pa_sorted`).
:::

---

## 1) Pakete laden

```{r}
#| label: packages
#| message: false
#| warning: false

library(phyloseq)
library(vegan)
library(tidyverse)
library(tidyr)
library(ggplot2)
library(forcats)
library(microeco)
library(patchwork)
library(stringr)
library(ggalluvial)
library(bipartite)
library(cowplot)
library(openxlsx)
library(ggalluvial)
```

---

## 2) Daten laden

```{r}
#| label: load-data

base_path <- "C:/Users/user/Documents/Master_EnvironmentalSciences/Master_Thesis"
source("helpers.R")

ps <- readRDS(file.path(base_path, "Data/Final/Taxonomy_v3/ps_filtered.rds"))

beetle_traits <- read.csv(
  file.path(base_path, "Data/Metadata/beetle_traits.csv")
)

data(fungi_func_FungalTraits)

# ── ASV-Tabelle direkt aus ps (Sequenzen als Rownames) ────────────────────────
otu_ps <- as.data.frame(otu_table(ps))
if (taxa_are_rows(ps)) {
  # bereits Sequenzen x Samples
} else {
  otu_ps <- as.data.frame(t(otu_ps))
}

meta_df <- data.frame(sample_data(ps)) %>%
  rownames_to_column("sample") %>%
  mutate(sample = gsub("^X", "", sample))

meta_family <- meta_df %>% select(sample, family, beetle_species)

cat("Proben:", nsamples(ps), "\n")
cat("ASVs nach Filter:", ntaxa(ps), "\n")
```

---

## 3) Setup: Farben & Reihenfolge

```{r}
#| label: setup

family_colors <- c(
  "Carabidae"     = "grey",
  "Buprestidae"   = "#C1714F",
  "Tenebrionidae" = "#6A9C6A",
  "Cerambycidae"  = "#E0A96D",
  "Curculionidae" = "#8C6D9E"
)

lifestyle_colors <- c(
  "saprotroph"          = "#F0E442",
  "plant pathogen"      = "#009E73",
  "mycoparasite"        = "#CC79A7",
  "animal parasite"     = "#0070A2",
  "animal endosymbiont" = "#8C6D7A",
  "mold"                = "darkmagenta",
  "others"              = "#999999"
)

species_order <- c(
  "Anthaxia fulgurans", "Anthaxia quadripunctata",
  "Chrysobothris affinis", "Buprestis haemorrhoidalis",
  "Rhagium bifasciatum", "Rhagium inquisitor", "Rhagium mordax",
  "Pachytodes cerambyciformis", "Rutpela maculata", "Stenurella melanura", "Corymbia rubra",
  "Bolitophagus reticulatus", "Ips typographus", "Pterostichus aethiops"
)

family_abbr <- c(
  "Buprestidae"   = "BU",
  "Cerambycidae"  = "CE",
  "Tenebrionidae" = "TE",
  "Curculionidae" = "CU",
  "Carabidae"     = "CA"
)
```

---

## 4) Fungal Traits integrieren

```{r}
#| label: fungal-traits

tax_df <- as.data.frame(tax_table(ps))
tax_df$sequence      <- rownames(tax_df)
tax_df$Genus_clean   <- gsub("g__", "", tax_df$Genus)
tax_df$Species_clean <- gsub("s__", "", tax_df$Species)

tax_traits <- merge(tax_df, fungi_func_FungalTraits,
                    by.x = "Genus_clean", by.y = "GENUS",
                    all.x = TRUE)

cat("ASVs mit Trait-Info:", sum(!is.na(tax_traits$primary_lifestyle)), "\n")
cat("ASVs ohne Trait-Info:", sum(is.na(tax_traits$primary_lifestyle)), "\n")

tax_traits$lifestyle_group <- case_when(
  tax_traits$primary_lifestyle %in% c("soil_saprotroph", "litter_saprotroph",
                                       "wood_saprotroph", "unspecified_saprotroph",
                                       "dung_saprotroph", "pollen_saprotroph",
                                       "nectar/tap_saprotroph")         ~ "saprotroph",
  tax_traits$primary_lifestyle == "plant_pathogen"                      ~ "plant pathogen",
  tax_traits$primary_lifestyle %in% c("animal_parasite",
                                       "protistan_parasite")            ~ "animal parasite",
  tax_traits$primary_lifestyle == "animal_endosymbiont"                 ~ "animal endosymbiont",
  tax_traits$primary_lifestyle %in% c("lichen_parasite", "sooty_mold") ~ "mold",
  tax_traits$primary_lifestyle == "mycoparasite"                        ~ "mycoparasite",
  TRUE                                                                   ~ "others"
)
tax_traits$lifestyle_group[is.na(tax_traits$lifestyle_group)] <- "others"

animal_seqs <- tax_traits$sequence[
  grepl("arthropod|animal|invertebrate",
        tax_traits$Animal_biotrophic_capacity_template,
        ignore.case = TRUE) &
  !is.na(tax_traits$Animal_biotrophic_capacity_template) &
  tax_traits$Animal_biotrophic_capacity_template != ""
]
cat("Animal-associated ASVs:", length(animal_seqs), "\n")

tax_traits_dedup_ps <- tax_traits %>%
  distinct(sequence, .keep_all = TRUE) %>%
  mutate(is_animal = sequence %in% animal_seqs,
         group     = ifelse(is_animal, "animal-associated", "opportunistic"))

tax_traits_unique_ps <- tax_traits %>%
  distinct(sequence, .keep_all = TRUE)

# ── Kontrolle: bekannte Ips-Symbionten ─────────────────────────────────────────
tax_traits_dedup_ps %>%
  filter(grepl("Endoconidiophora|Grosmannia", Genus_clean)) %>%
  select(sequence, Genus_clean, group, is_animal, lifestyle_group)

```

---

## 5) Lifestyle-Lookup für andere Skripte exportieren

::: callout-note
Wird von `06_indicator_species_v3.qmd` (Abschnitt "Lifestyle-
Anreicherung") per `read.csv()` eingelesen, um Code-Duplikation zu
vermeiden.
:::

```{r}
#| label: export-lifestyle-lookup

write.csv(
  tax_traits_unique_ps %>% select(sequence, Genus_clean, primary_lifestyle, lifestyle_group),
  file.path(base_path, "Data/Final/asv_lifestyle_lookup.csv"),
  row.names = FALSE
)
cat("Gespeichert: asv_lifestyle_lookup.csv\n")
```

---

## 6) Proportion animal-associated ASVs pro Käferart

```{r}
#| label: proportion-aa

reads_df <- reads_long(otu_ps,
                       meta = meta_df %>% select(sample, beetle_species, family),
                       tax  = tax_traits_dedup_ps %>% select(sequence, group)) %>%
  mutate(group = ifelse(is.na(group), "opportunistic", group)) %>%
  group_by(beetle_species, family) %>%
  mutate(total = sum(reads)) %>%
  group_by(beetle_species, family, group) %>%
  summarise(rel = sum(reads) / first(total), .groups = "drop") %>%
  mutate(beetle_species = gsub("_", " ", beetle_species),
         beetle_species = factor(beetle_species, levels = species_order))

pa_df <- reads_long(otu_ps,
                    meta = meta_df %>% select(sample, beetle_species, family),
                    tax  = tax_traits_dedup_ps %>% select(sequence, group)) %>%
  mutate(reads = 1,
         group = ifelse(is.na(group), "opportunistic", group)) %>%
  group_by(beetle_species, family) %>%
  mutate(total = sum(reads)) %>%
  group_by(beetle_species, family, group) %>%
  summarise(rel = sum(reads) / first(total), .groups = "drop") %>%
  mutate(beetle_species = gsub("_", " ", beetle_species),
         beetle_species = factor(beetle_species, levels = species_order))

cat("Reads-df Zeilen:", nrow(reads_df), "\n")
cat("PA-df Zeilen:", nrow(pa_df), "\n")
```

---

## 7) Results: Lifestyle-Übersicht

```{r}
#| label: results-lifestyle-overview

cat("Gesamt ASVs (gefiltert):", ntaxa(ps), "\n")
cat("Auf Genus-Ebene klassifiziert:",
    sum(!is.na(tax_df$Genus_clean) & tax_df$Genus_clean != ""), "\n")
cat("Mit FungalTraits Info:", sum(!is.na(tax_traits$primary_lifestyle)), "\n")

tax_traits %>%
  distinct(sequence, .keep_all = TRUE) %>%
  count(lifestyle_group, name = "n_asvs") %>%
  arrange(desc(n_asvs)) %>%
  print()

cat("Animal-associated ASVs:", length(animal_seqs), "\n")

pa_df %>%
  filter(group == "animal-associated") %>%
  arrange(desc(rel)) %>%
  select(beetle_species, family, rel) %>%
  mutate(rel_pct = scales::percent(rel, accuracy = 0.1)) %>%
  print()
```
```{r}
#| label: plot-asv-count-per-species

run_colors <- c(
  "3XX"      = "#2a78d6",
  "Buse"     = "#1baf7a",
  "EC24_245" = "#eda100",
  "Popa"     = "#4a3aa7"
)

asv_seq_df <- reads_long(otu_ps,
                         meta = meta_df %>% select(sample, beetle_species, family, sequencing_run)) %>%
  distinct(beetle_species, sequence, family, sequencing_run)

asv_seq_df %>%
  distinct(beetle_species, sequence) %>%
  count(beetle_species, sort = TRUE) %>%
  print()

# Plot 1: ASV counts per species, colored by family
asv_count_df <- asv_seq_df %>%
  count(beetle_species, family, name = "n_asv") %>%
  mutate(beetle_species = gsub("_", " ", beetle_species),
         beetle_species = factor(beetle_species, levels = species_order),
         family = factor(family, levels = c("Buprestidae", "Cerambycidae",
                                             "Tenebrionidae", "Curculionidae",
                                             "Carabidae")))

p_asv_count <- ggplot(asv_count_df, aes(x = beetle_species, y = n_asv, fill = family)) +
  geom_bar(stat = "identity", color = "white", width = 0.7) +
  geom_text(aes(label = n_asv), vjust = -0.4, size = 3.5) +
  scale_fill_manual(values = family_colors) +
  labs(x = NULL, y = "Number of unique ASVs", fill = "Family") +
  theme_minimal(base_size = 14) +
  theme(
    axis.text.x     = element_text(angle = 45, hjust = 1, face = "italic"),
    legend.position = "bottom",
    legend.justification = "left")

p_asv_count

ggsave(file.path(base_path, "Results/Figures/asv_count_per_species.pdf"),
       plot = p_asv_count, width = 9, height = 6, bg = "white")

# Plot 2: ASV counts per species, colored by sequencing run, faceted by family
asv_count_run_df <- asv_seq_df %>%
  count(beetle_species, family, sequencing_run, name = "n_asv") %>%
  mutate(beetle_species = gsub("_", " ", beetle_species),
         beetle_species = factor(beetle_species, levels = species_order),
         family = factor(family_abbr[family],
                         levels = family_abbr[c("Buprestidae", "Cerambycidae",
                                                 "Tenebrionidae", "Curculionidae",
                                                 "Carabidae")]))

p_asv_count_run <- ggplot(asv_count_run_df, aes(x = beetle_species, y = n_asv, fill = sequencing_run)) +
  geom_bar(stat = "identity", color = "white", width = 0.7) +
  geom_text(aes(label = ifelse(n_asv > 100, n_asv, "")),
            position = position_stack(vjust = 0.5),
            size = 3, color = "white", fontface = "bold") +
  scale_fill_manual(values = run_colors, name = "Sequencing run") +
  facet_grid(. ~ family, scales = "free_x", space = "free") +
  labs(x = NULL, y = "Number of unique ASVs") +
  theme_minimal(base_size = 14) +
  theme(
    axis.text.x     = element_text(angle = 45, hjust = 1, face = "italic"),
    strip.text.x    = element_text(size = 12, face = "bold"),
    legend.position = "bottom",
    legend.justification = "left")

p_asv_count_run

ggsave(file.path(base_path, "Results/Figures/asv_count_per_species_by_run.pdf"),
       plot = p_asv_count_run, width = 10, height = 6, bg = "white")
```



---

## 8) Plot: Proportion animal-associated vs. opportunistic

```{r}
#| label: plot-proportion-aa

group_colors <- c("animal-associated" = "#4A4A4A",
                  "opportunistic"     = "#B8B8B0")

make_group_plot <- function(df, title) {
  df <- df %>%
    mutate(beetle_species = factor(beetle_species, levels = species_order),
           family = factor(family_abbr[family],
                           levels = family_abbr[c("Buprestidae", "Cerambycidae",
                                                   "Tenebrionidae", "Curculionidae",
                                                   "Carabidae")]))
  ggplot(df, aes(x = beetle_species, y = rel, fill = group)) +
    geom_bar(stat = "identity", color = "white", width = 0.7) +
    geom_text(aes(label = ifelse(rel > 0.08, scales::percent(rel, accuracy = 1), "")),
          position = position_stack(vjust = 0.5),
          size = 3.5, color = "white", fontface = "bold") +
    scale_fill_manual(values = group_colors,
                      labels = c("animal-associated" = "Animal-associated ASVs",
                                 "opportunistic"     = "Passively associated ASVs")) +
    scale_y_continuous(labels = scales::percent) +
    facet_grid(. ~ family, scales = "free_x", space = "free") +
    labs(x = NULL, y = "Relative proportion", fill = "", title = title) +
    theme_minimal(base_size = 14) +
    theme(
      axis.text.x          = element_text(angle = 45, hjust = 1, face = "italic"),
      strip.text.x         = element_text(size = 14, face = "bold"),
      legend.position      = "bottom",
      legend.justification = "left")
}

p_pa    <- make_group_plot(pa_df,    "")
p_reads <- make_group_plot(reads_df, "")


ggsave(file.path(base_path, "Results/Figures/animal_vs_opportunistic_pa_ASV.pdf"),
       plot = p_pa, width = 8, height = 6, bg = "white")

ggsave(file.path(base_path, "Results/Figures/animal_vs_opportunistic_reads_ASV.pdf"),
       plot = p_reads, width = 8, height = 6, bg = "white")
```


---

## 10) Alluvial Plots: All Fungi vs. Animal-associated

```{r}
## 10) Alluvial Plots: All Fungi vs. Animal-associated

#| label: alluvial-plot

# ── Funktion: Lifestyle-Anteile pro Art/Familie berechnen ───────────────────
make_lifestyle_long <- function(pa = FALSE, animal_only = FALSE) {
  df <- reads_long(otu_ps,
                   meta = meta_df %>% select(sample, beetle_species, family),
                   tax  = tax_traits_unique_ps %>% select(sequence, lifestyle_group))

  if (animal_only) {
    df <- df %>% filter(sequence %in% animal_seqs)
  }

  if (pa) {
    df <- df %>% mutate(reads = 1)
  }

  df %>%
    mutate(beetle_species = gsub("_", " ", beetle_species),
           family = family_abbr[family]) %>%   # volle Namen -> BU/CE/TE/CU/CA
    group_by(beetle_species, family) %>%
    mutate(total = sum(reads)) %>%
    group_by(beetle_species, family, lifestyle_group) %>%
    summarise(rel = sum(reads) / first(total), .groups = "drop")
}

# ── lifestyle_combined tatsächlich bauen (AF vs. AA, P/A-basiert) ───────────
lifestyle_combined <- bind_rows(
  make_lifestyle_long(pa = TRUE, animal_only = FALSE) %>% mutate(subset = "All fungi"),
  make_lifestyle_long(pa = TRUE, animal_only = TRUE) %>% mutate(subset = "Animal-associated fungi")
) %>%
  mutate(
    subset = factor(subset, levels = c("All fungi", "Animal-associated fungi")),
    lifestyle_group = factor(lifestyle_group,
                             levels = c("saprotroph", "plant pathogen", "mycoparasite",
                                        "animal parasite", "animal endosymbiont",
                                        "mold", "others")),
    beetle_species = factor(beetle_species, levels = species_order)
  )

cat("=== family-Werte in lifestyle_combined (sollten BU/CE/TE/CU/CA sein) ===\n")
print(unique(lifestyle_combined$family))

# ── Funktion: Alluvial-Plot pro Familie ──────────────────────────────────────
make_alluvial_plot <- function(data, family_name, title = family_name, show_legend = FALSE) {
  ggplot(data %>% filter(family == family_name),
         aes(x = subset, y = rel, alluvium = lifestyle_group,
             stratum = lifestyle_group, fill = lifestyle_group)) +
    geom_alluvium(alpha = 0.6) +
    geom_stratum() +
    scale_fill_manual(values = lifestyle_colors) +
    scale_y_continuous(labels = scales::percent) +
    scale_x_discrete(labels = c("All fungi" = "AF", "Animal-associated fungi" = "AA")) +
    facet_wrap(~ beetle_species, nrow = 1,
               labeller = labeller(beetle_species = label_wrap_gen(12))) +
    labs(x = NULL, y = title, fill = "Fungal lifestyle") +
    theme_minimal(base_size = 11) +
    theme(
      strip.text      = element_text(face = "italic", size = 14),
      axis.text.x     = element_text(size = 14),
      legend.position = if (show_legend) "bottom" else "none",
      legend.text     = element_text(size = 14),
      legend.title    = element_text(size = 14, face = "bold"),
      legend.key.size = unit(1, "cm"),
      axis.title.y    = element_text(size = 14, face = "bold")
    )
}

plot_bup <- make_alluvial_plot(lifestyle_combined, "BU", title = "Buprestidae")
plot_cer <- make_alluvial_plot(lifestyle_combined, "CE", title = "Cerambycidae")
plot_exo <- lifestyle_combined %>%
  filter(family %in% c("TE", "CU", "CA")) %>%
  mutate(family = "Other") %>%
  make_alluvial_plot("Other", show_legend = TRUE)

combined <- plot_bup / plot_cer / plot_exo +
  plot_layout(guides = "collect") &
  theme(legend.position = "bottom")

combined

ggsave(file.path(base_path, "Results/Figures/lifestyle_alluvial_AF_vs_AA_ASV.pdf"),
       plot = combined, width = 14, height = 12, bg = "white")
```
Lepturinae in eine Zeile machen!


## 10) Alluvial Plot: Ohne Saprotrophe (Zoom)

```{r}
#| label: alluvial-plot-zoom

lifestyle_combined_zoom <- lifestyle_combined %>%
  filter(lifestyle_group != "saprotroph") %>%
  # Alle Kombinationen explizit erstellen
  group_by(beetle_species, family) %>%
  group_modify(~ {
    tidyr::expand_grid(
      lifestyle_group = unique(lifestyle_combined$lifestyle_group[
        lifestyle_combined$lifestyle_group != "saprotroph"]),
      subset = c("All fungi", "Animal-associated fungi")
    ) %>%
      left_join(.x, by = c("lifestyle_group", "subset")) %>%
      mutate(rel = replace_na(rel, 0))
  }) %>%
  ungroup() %>%
  mutate(
    lifestyle_group = factor(lifestyle_group,
                             levels = rev(c("plant pathogen", "mycoparasite",
                                            "animal parasite", "animal endosymbiont",
                                            "mold", "others"))),
    subset = factor(subset, levels = c("All fungi", "Animal-associated fungi"))
  )

# KEINE Neu-Normalisierung!

make_alluvial_plot_zoom <- function(data, family_name, title = family_name,
                                    show_legend = FALSE) {
  ggplot(data %>% filter(family == family_name),
         aes(x = subset, y = rel,
             alluvium = lifestyle_group,
             stratum  = lifestyle_group,
             fill     = lifestyle_group)) +
    geom_alluvium(alpha = 0.6, min.y=0) +
    geom_stratum() +
    scale_fill_manual(values = lifestyle_colors) +
    scale_y_continuous(labels = scales::percent,
                       limits = c(0, 0.5)) +  # Zoom auf 0-50%
    scale_x_discrete(labels = c("All fungi"               = "AF",
                                 "Animal-associated fungi" = "AA")) +
    facet_wrap(~ beetle_species, nrow = 1,
               labeller = labeller(beetle_species = label_wrap_gen(12))) +
    labs(x = NULL, y = title, fill = "Fungal lifestyle") +
    theme_minimal(base_size = 11) +
    theme(
      strip.text      = element_text(face = "italic", size = 14),
      axis.text.x     = element_text(size = 14),
      legend.position = if (show_legend) "bottom" else "none",
      legend.text     = element_text(size = 14),
      legend.title    = element_text(size = 14, face = "bold"),
      legend.key.size = unit(1, "cm"),
      axis.title.y    = element_text(size = 14, face = "bold")
    )
}

plot_bup_zoom <- make_alluvial_plot_zoom(lifestyle_combined_zoom, "BU",
                                         title = "Buprestidae")
plot_cer_zoom <- make_alluvial_plot_zoom(lifestyle_combined_zoom, "CE",
                                         title = "Cerambycidae")
plot_exo_zoom <- lifestyle_combined_zoom %>%
  filter(family %in% c("TE", "CU", "CA")) %>%
  mutate(family = "Other") %>%
  make_alluvial_plot_zoom("Other", title = "Other", show_legend = TRUE)

combined_zoom <- plot_bup_zoom / plot_cer_zoom / plot_exo_zoom +
  plot_layout(guides = "collect") &
  theme(legend.position = "bottom")

combined_zoom

ggsave(file.path(base_path, "Results/Figures/lifestyle_alluvial_AF_vs_AA_zoom.pdf"),
       plot = combined_zoom, width = 14, height = 12, bg = "white")
```

# 10) RESULTS: Alluvial

```{r}
#| label: alluvial-summary-stats

# ── 1. Lifestyle-Verteilung AF vs. AA, gemittelt über alle Arten ─────────────
cat("=== Mittlere Lifestyle-Anteile: AF vs. AA (über alle Arten gemittelt) ===\n")
lifestyle_combined %>%
  group_by(subset, lifestyle_group) %>%
  summarise(mean_rel = mean(rel, na.rm = TRUE), .groups = "drop") %>%
  pivot_wider(names_from = subset, values_from = mean_rel) %>%
  mutate(across(where(is.numeric), ~round(. * 100, 1))) %>%
  print(n = Inf)

# ── 2. Range (Min/Max) pro Lifestyle-Gruppe, getrennt AF und AA ──────────────
cat("\n=== Range (Min-Max) pro Lifestyle-Gruppe ===\n")
lifestyle_combined %>%
  group_by(subset, lifestyle_group) %>%
  summarise(min_rel = round(min(rel, na.rm = TRUE) * 100, 1),
            max_rel = round(max(rel, na.rm = TRUE) * 100, 1),
            .groups = "drop") %>%
  arrange(lifestyle_group, subset) %>%
  print(n = Inf)

# ── 3. Plant pathogen Anteil in AA, pro Art (für Extremwerte/Ips-Sonderfall) ──
cat("\n=== Plant pathogen Anteil in AA, pro Art ===\n")
lifestyle_combined %>%
  filter(subset == "Animal-associated fungi", lifestyle_group == "plant pathogen") %>%
  select(beetle_species, family, rel) %>%
  mutate(rel_pct = round(rel * 100, 1)) %>%
  arrange(desc(rel_pct)) %>%
  print(n = Inf)

# ── 4. Plant pathogen Anteil in AF, pro Art (zum Vergleich, v.a. Ips) ────────
cat("\n=== Plant pathogen Anteil in AF, pro Art ===\n")
lifestyle_combined %>%
  filter(subset == "All fungi", lifestyle_group == "plant pathogen") %>%
  select(beetle_species, family, rel) %>%
  mutate(rel_pct = round(rel * 100, 1)) %>%
  arrange(desc(rel_pct)) %>%
  print(n = Inf)

# ── 5. Animal parasite / mold / animal endosymbiont in AA, pro Art ──────────
cat("\n=== Animal parasite Anteil in AA, pro Art ===\n")
lifestyle_combined %>%
  filter(subset == "Animal-associated fungi", lifestyle_group == "animal parasite") %>%
  select(beetle_species, family, rel) %>%
  mutate(rel_pct = round(rel * 100, 1)) %>%
  arrange(desc(rel_pct)) %>%
  print(n = Inf)

cat("\n=== Mold Anteil in AA, pro Art ===\n")
lifestyle_combined %>%
  filter(subset == "Animal-associated fungi", lifestyle_group == "mold") %>%
  select(beetle_species, family, rel) %>%
  mutate(rel_pct = round(rel * 100, 1)) %>%
  arrange(desc(rel_pct)) %>%
  print(n = Inf)

cat("\n=== Animal endosymbiont Anteil in AA, pro Art ===\n")
lifestyle_combined %>%
  filter(subset == "Animal-associated fungi", lifestyle_group == "animal endosymbiont") %>%
  select(beetle_species, family, rel) %>%
  mutate(rel_pct = round(rel * 100, 1)) %>%
  arrange(desc(rel_pct)) %>%
  print(n = Inf)
```
# 10) RESULTS: Read based alluvial 

```{r}
#| label: alluvial-summary-stats-reads

# ── Lifestyle_combined auf Read-Basis (statt P/A) neu bauen ──────────────────
lifestyle_combined_reads <- bind_rows(
  make_lifestyle_long(pa = FALSE, animal_only = FALSE) %>% mutate(subset = "All fungi"),
  make_lifestyle_long(pa = FALSE, animal_only = TRUE) %>% mutate(subset = "Animal-associated fungi")
) %>%
  mutate(
    subset          = factor(subset, levels = c("All fungi", "Animal-associated fungi")),
    lifestyle_group = factor(lifestyle_group,
                             levels = c("saprotroph", "plant pathogen", "mycoparasite",
                                        "animal parasite", "animal endosymbiont",
                                        "mold", "others"))
  )

# ── Plant pathogen Anteil (Reads) in AF vs. AA, pro Art ──────────────────────
cat("=== Plant pathogen Anteil (READ-basiert) in AF, pro Art ===\n")
lifestyle_combined_reads %>%
  filter(subset == "All fungi", lifestyle_group == "plant pathogen") %>%
  select(beetle_species, family, rel) %>%
  mutate(rel_pct = round(rel * 100, 1)) %>%
  arrange(desc(rel_pct)) %>%
  print(n = Inf)

cat("\n=== Plant pathogen Anteil (READ-basiert) in AA, pro Art ===\n")
lifestyle_combined_reads %>%
  filter(subset == "Animal-associated fungi", lifestyle_group == "plant pathogen") %>%
  select(beetle_species, family, rel) %>%
  mutate(rel_pct = round(rel * 100, 1)) %>%
  arrange(desc(rel_pct)) %>%
  print(n = Inf)

# ── Direkter Vergleich: Read-basiert vs. P/A-basiert, speziell für Ips ───────
cat("\n=== Direkter Vergleich Ips typographus: P/A vs. Reads ===\n")
cat("P/A-basiert (AF -> AA):\n")
lifestyle_combined %>%
  filter(beetle_species == "Ips typographus", lifestyle_group == "plant pathogen") %>%
  select(subset, rel) %>% print()

cat("\nRead-basiert (AF -> AA):\n")
lifestyle_combined_reads %>%
  filter(beetle_species == "Ips typographus", lifestyle_group == "plant pathogen") %>%
  select(subset, rel) %>% print()
```


## 11) Ips typographus – vollständige Artenliste

```{r}
#| label: ips-list
#| echo: false

ips_samples <- meta_df$sample[meta_df$beetle_species == "Ips_typographus"]

tax_ps <- as.data.frame(tax_table(ps)) %>%
  mutate(
    Genus_clean   = gsub("g__", "", Genus),
    Species_clean = gsub("s__", "", Species),
    Phylum        = gsub("p__", "", Phylum),
    Class         = gsub("c__", "", Class),
    Order         = gsub("o__", "", Order),
    Family        = gsub("f__", "", Family)
  )

ips_list <- otu_ps[, colnames(otu_ps) %in% ips_samples] %>%
  rowSums() %>%
  as.data.frame() %>%
  setNames("total_reads") %>%
  rownames_to_column("sequence") %>%
  filter(total_reads > 0) %>%
  arrange(desc(total_reads)) %>%
  left_join(tax_ps %>% rownames_to_column("sequence"), by = "sequence") %>%
  mutate(species_label = ifelse(
    !is.na(Species_clean) & Species_clean != "",
    paste(Genus_clean, Species_clean),
    ifelse(!is.na(Genus_clean), paste0(Genus_clean, " sp."), "unclassified")
  )) %>%
  select(sequence, species_label, Phylum, Class, Order, Family,
         Genus_clean, Species_clean, total_reads)

cat("Anzahl ASVs bei Ips typographus:", nrow(ips_list), "\n")
print(head(ips_list, 20))

write.xlsx(ips_list,
           file.path(base_path, "Data/Final/Ips_typographus_fungal_list_v3.xlsx"),
           sheetName = "Ips typographus fungi",
           rowNames  = FALSE)
```


::: callout-note
Die früheren Discussion-Abschnitte an dieser Stelle (Lifestyles-Vergleich
mit Mohammed, Animal parasites, Bolitophagus AA-Anteil, Mycetome-
assoziierte Pilze/Lepturinae, Chrysobothris/Prosthemium, Dioszegia in
Cerambycidae) wurden nach `09_discussion_analyses.qmd` verschoben, da
sie dort bereits identisch, aber ohne Code-Duplikation und mit
zusätzlichem Edge-Bundle-Netzwerk vorliegen. Dieses Skript bleibt auf
seinen Titel-Umfang (Fungal Traits, Lifestyle-Verteilung, Alluvial
Plots, Bipartite Network) fokussiert.
:::

# DISCUSSION: Anteil an Hefen

```{r}
#| label: yeast-proportion-comparison

# ── Erstmal schauen, welche Growth_form_template-Werte es überhaupt gibt ────
tax_traits %>%
  filter(!is.na(Growth_form_template), Growth_form_template != "") %>%
  count(Growth_form_template, sort = TRUE) %>%
  print()

# ── Yeast-ASVs identifizieren ────────────────────────────────────────────────
yeast_seqs <- tax_traits$sequence[
  grepl("yeast", tax_traits$Growth_form_template, ignore.case = TRUE) &
  !is.na(tax_traits$Growth_form_template)
]

cat("Yeast-ASVs insgesamt:", length(yeast_seqs), "von", nrow(tax_traits_unique_ps), "\n")

# ── Read-basierter Yeast-Anteil pro Käferart ────────────────────────────────
yeast_long <- reads_long(otu_ps, meta = meta_family) %>%
  mutate(is_yeast = sequence %in% yeast_seqs)

yeast_pct_reads <- yeast_long %>%
  group_by(beetle_species, family) %>%
  mutate(total = sum(reads)) %>%
  group_by(beetle_species, family, is_yeast) %>%
  summarise(rel = sum(reads) / first(total), .groups = "drop") %>%
  filter(is_yeast) %>%
  mutate(beetle_species = gsub("_", " ", beetle_species)) %>%
  arrange(desc(rel))

cat("=== Yeast-Anteil pro Käferart (read-based) ===\n")
print(yeast_pct_reads, n = Inf)

# ── P/A-basierter Yeast-Anteil pro Käferart (Anteil der ASVs, nicht Reads) ──
yeast_pct_pa <- yeast_long %>%
  distinct(sequence, sample, beetle_species, family, is_yeast) %>%
  group_by(beetle_species, family) %>%
  summarise(
    n_asv_total = n_distinct(sequence),
    n_asv_yeast = n_distinct(sequence[is_yeast]),
    pct_yeast_asv = round(n_asv_yeast / n_asv_total * 100, 1),
    .groups = "drop"
  ) %>%
  mutate(beetle_species = gsub("_", " ", beetle_species)) %>%
  arrange(desc(pct_yeast_asv))

cat("\n=== Yeast-Anteil pro Käferart (ASV-basiert) ===\n")
print(yeast_pct_pa, n = Inf)

# ── Speziell: die drei fraglichen Lepturini-Arten vs. Rhagium inquisitor vs. Rest ──
comparison_species <- c("Pachytodes cerambyciformis", "Rutpela maculata", "Stenurella melanura",
                        "Rhagium inquisitor")

yeast_pct_reads %>%
  mutate(group = ifelse(beetle_species %in% comparison_species,
                        beetle_species, "Other species")) %>%
  arrange(group, desc(rel)) %>%
  print()
```


## 12) Bipartite Network

```{r}
#| label: bipartite-network

bipartite_df <- reads_long(otu_ps,
                           meta = meta_df %>% select(sample, beetle_species),
                           tax  = tax_ps %>% rownames_to_column("sequence") %>% select(sequence, Genus_clean)) %>%
  filter(!is.na(Genus_clean) & Genus_clean != "") %>%
  mutate(beetle_species = gsub("_", " ", beetle_species)) %>%
  group_by(beetle_species, Genus_clean) %>%
  summarise(reads = sum(reads), .groups = "drop")

# Top 5 Genera pro Käferart
top_genera <- bipartite_df %>%
  group_by(beetle_species, Genus_clean) %>%
  summarise(total = sum(reads), .groups = "drop") %>%
  group_by(beetle_species) %>%
  slice_max(total, n = 5) %>%
  ungroup() %>%
  pull(Genus_clean) %>%
  unique()

bipartite_df <- bipartite_df %>%
  filter(Genus_clean %in% top_genera)

bip_mat <- bipartite_df %>%
  pivot_wider(names_from = Genus_clean, values_from = reads, values_fill = 0) %>%
  column_to_rownames("beetle_species") %>%
  as.matrix()

bip_mat_pa <- (bip_mat > 0) * 1

# WICHTIG: Variable konsistent benennen (im Original-Skript war hier ein
# Bug: bip_mat_sorted wurde referenziert, aber nie erzeugt -- nur
# bip_mat_pa_sorted existierte. Hier korrigiert.)
bip_mat_pa_sorted <- sortweb(bip_mat_pa, sort.order = "ca")

n_beetles   <- nrow(bip_mat_pa_sorted)
beetle_cols <- RColorBrewer::brewer.pal(min(n_beetles, 12), "Set3")
if (n_beetles > 12) beetle_cols <- colorRampPalette(beetle_cols)(n_beetles)

pdf(file.path(base_path, "Results/Figures/bipartite_web_sorted_n5_ASV.pdf"),
    width = 35, height = 12)

plotweb(bip_mat_pa_sorted,
        srt               = -45,
        higher_color      = "grey80",
        higher_text_color = "black",
        lower_color       = beetle_cols,
        lower_text_color  = "black",
        link_color        = "lower",
        link_alpha        = 0.5,
        text_size         = 1.5,
        box_size          = 0.07,
        higher_italic     = TRUE,
        lower_italic      = TRUE,
        mar               = c(1, 6, 2, 2))

dev.off()

cat("Bipartite web gespeichert.\n")
```

---

## 13) Session Info

```{r}
#| label: session-info
#| code-fold: true

sessionInfo()
```
