---
title: "DADA2 – Qualitätskontrolle"
subtitle: "Pilzgemeinschaften auf Käfern | Masterarbeit"
author: "user"
date: today
format:
  html:
    toc: true
    toc-title: "Inhalt"
    code-fold: true
    theme: flatly
    fig-width: 10
    fig-height: 6
execute:
  warning: false
  message: false
---

## Übersicht

Dieses Dokument zeigt die Qualitätsprofile der getrimmten FASTQ-Dateien.
Ziel ist es, geeignete `truncLen`-Werte für den späteren DADA2-Schritt zu bestimmen.

> **Primer:** FWD = ITS3_KYO2 (`GATGAAGAACGYAGYRAA`) | REV = ITS4_KYO2 (`RBTTTCTTTTCCTCCGCT`)

---

## 1) Pakete laden

```{r, message=FALSE}
#| label: packages
#| message: false
#| warning: false

library(dada2)
```


## 2) Dateien einlesen

```{r}
#| label: load-files

base_path <- "C:/Users/user/Documents/Master_EnvironmentalSciences/Master_Thesis"

# Neue Ordnerstruktur: Trimmed_nextseq für EC24_245 und Buse
# Trimmed (original) für 3XX und Popa

runs <- list(
  EC24_245 = file.path(base_path, "Data/Processed/Trimmed_nextseq/EC24_245"),
  `3XX`    = file.path(base_path, "Data/Processed/Trimmed/3XX"),
  Popa     = file.path(base_path, "Data/Processed/Trimmed/Popa"),
  Buse     = file.path(base_path, "Data/Processed/Trimmed_nextseq/Buse")
)

# Dateien pro Lauf einlesen
for (run_name in names(runs)) {
  R1 <- sort(list.files(runs[[run_name]], pattern = "_R1_trimmed.fastq", full.names = TRUE))
  R2 <- sort(list.files(runs[[run_name]], pattern = "_R2_trimmed.fastq", full.names = TRUE))
  cat(run_name, "– R1:", length(R1), "| R2:", length(R2), "\n")
}
```

---

## 3) Qualitätsprofile

::: callout-tip
## Wie liest man diese Plots?
- **Grüne Linie** = mittlerer Qualitätsscore (Phred) pro Position
- **Orange Linie** = Median
- **Q30** = 99,9% korrekt → sehr gut ✓
- **Q20** = 99,0% korrekt → akzeptabel
- Unter Q20 → hier sollte getrimmt werden!

Notieren, bei welcher Position (bp) die Qualität deutlich abfällt – das wird der `truncLen`-Wert.
:::

### R1 – Reverse Reads

```{r}
#| label: quality-profiles
#| warning: false
#| message: false

# EC24_245 R1
R1_ec24 <- sort(list.files(runs[["EC24_245"]], 
                            pattern = "_R1_trimmed.fastq", 
                            full.names = TRUE))
pdf(file.path(base_path, "Results/Quality control/nextseq_trim/quality_profile_EC24_245_R1.pdf"),
    width = 12, height = 6)
plotQualityProfile(R1_ec24[1:3])
dev.off()

# EC24_245 R2
R2_ec24 <- sort(list.files(runs[["EC24_245"]], 
                            pattern = "_R2_trimmed.fastq", 
                            full.names = TRUE))
pdf(file.path(base_path, "Results/Quality control/nextseq_trim/quality_profile_EC24_245_R2.pdf"),
    width = 12, height = 6)
plotQualityProfile(R2_ec24[1:3])
dev.off()

# Buse R1
R1_buse <- sort(list.files(runs[["Buse"]], 
                            pattern = "_R1_trimmed.fastq", 
                            full.names = TRUE))
pdf(file.path(base_path, "Results/Quality control/nextseq_trim/quality_profile_Buse_R1.pdf"),
    width = 12, height = 6)
plotQualityProfile(R1_buse[1:3])
dev.off()

# Buse R2
R2_buse <- sort(list.files(runs[["Buse"]], 
                            pattern = "_R2_trimmed.fastq", 
                            full.names = TRUE))
pdf(file.path(base_path, "Results/Quality control/nextseq_trim/quality_profile_Buse_R2.pdf"),
    width = 12, height = 6)
plotQualityProfile(R2_buse[1:3])
dev.off()
```

---

## 5) Sessioninfo

```{r}
#| label: session-info
#| code-fold: true

sessionInfo()
```
