---
title: "DADA2 – ASV Pipeline"
subtitle: "Pilzgemeinschaften auf Käfern | Masterarbeit"
author: "user"
date: today
format:
  html:
    toc: true
    toc-title: "Inhalt"
    code-fold: true
    theme: flatly
    fig-width: 10
    fig-height: 6
execute:
  warning: false
  message: false
---

## Übersicht

Diese Pipeline verarbeitet die getrimmten ITS-Amplikon-Daten mit DADA2 und erstellt eine ASV-Tabelle für die weitere ökologische Analyse.

> **Primer:** ITS3_KYO2 / ITS4_KYO2 | **truncLen:** R1 = 220, R2 = 180

---

## 1) Pakete laden

```{r}
#| label: packages

library(dada2)
library(ggplot2)
library(ShortRead)

```

---

## 2) Pfade & Dateien

```{r}
#| label: paths

base_path <- "C:/Users/user/Documents/Master_EnvironmentalSciences/Master_Thesis"

# Getrimmte Dateien (Input)
trimmed_path <- "C:/Users/user/Documents/Master_EnvironmentalSciences/Master_Thesis/Data/Processed/Trimmed"

# Ausgabeordner für gefilterte Dateien
filtered_path <- "C:/Users/user/Documents/Master_EnvironmentalSciences/Master_Thesis/Data//ProcessedFiltered"
dir.create(filtered_path, showWarnings = FALSE)

# Dateien einlesen
R1_trimmed <- sort(list.files(trimmed_path, pattern = "_R1_trimmed.fastq", full.names = TRUE))
R2_trimmed <- sort(list.files(trimmed_path, pattern = "_R2_trimmed.fastq", full.names = TRUE))

# Probennamen extrahieren
sample_names <- sub("_R1_trimmed.fastq", "", basename(R1_trimmed))

cat("Anzahl Proben:", length(sample_names), "\n")
print(sample_names)
```

---

## 3) Filter & Trimmen

::: callout-note
## Was passiert hier?
- `truncLen` schneidet alle Reads auf eine einheitliche Länge
- `maxEE` verwirft Reads mit zu vielen erwarteten Fehlern (2 = Standard)
- `truncQ` schneidet ab wenn Qualität unter Q2 fällt
:::

```{r}
#| label: filter-and-trim

# Ausgabedateien benennen
R1_filtered <- file.path(filtered_path, paste0(sample_names, "_R1_filtered.fastq.gz"))
R2_filtered <- file.path(filtered_path, paste0(sample_names, "_R2_filtered.fastq.gz"))
names(R1_filtered) <- sample_names
names(R2_filtered) <- sample_names

# Filtern & Trimmen
out <- filterAndTrim(
  fwd  = R1_trimmed,
  filt = R1_filtered,
  rev  = R2_trimmed,
  filt.rev = R2_filtered,
  truncLen = c(200, 160),   # (aus Qualitätsprofil)
  maxEE    = c(2, 5),       # max. erwartete Fehler pro Read, bei R2 toleranter
  truncQ   = 2,             # trimmen bei Q < 2
  rm.phix  = TRUE,          # PhiX-Kontrollsequenzen entfernen
  compress = TRUE,
  multithread = FALSE       # Windows: muss FALSE sein!
)

# Übersicht
out_df <- as.data.frame(out)
out_df$sample <- sample_names
out_df$percent_kept <- round(out_df$reads.out / out_df$reads.in * 100, 1)
print(out_df[, c("sample", "reads.in", "reads.out", "percent_kept")])
cat("\nDurchschnittlich behalten:", round(mean(out_df$percent_kept), 1), "%\n")

```

## Analyse von Proben, bei denen zu viel getrimmt wurde mit truncLen(220, 180), maxEE(2,2) --> Nur 45% der reads werden so behalten
```{r}
# Längenverteilung der getrimmten Reads für eine Problemprobe prüfen
fq <- readFastq("C:/Users/user/Documents/Master_EnvironmentalSciences/Master Thesis/Data/Trimmed/ns2024-18-EC24-245-0016-FITS-B04-iA_S16_L001_R1_trimmed.fastq")
hist(width(sread(fq)), breaks=50, main="Längenverteilung Probe 0016 R1", xlab="Länge (bp)")
#Länge durchschnittlich 270 bp, truncLen daher kein Problem
```
```{r}
# Qualitätsprofil nur für die Problemproben anschauen
plotQualityProfile(R1_trimmed[16:18])  # Proben 0016, 0017, 0018
```

---
#Weitermachen mit truncLen(200, 160), maxEE(2,5)--> maxEE für R2 (forward-reads) toleranter (5), wegen generell schlechterem Qualitätsprofil

## 4) Fehlermodell lernen

::: callout-note
## Was passiert hier?
DADA2 lernt aus deinen Daten selbst wie häufig bestimmte Sequenzfehler auftreten.
Das Modell wird später genutzt um echte biologische Varianten von Sequenzfehlern zu unterscheiden.
:::

```{r}
#| label: learn-errors

set.seed(42)

cat("Lerne Fehlermodell für R1...\n")
err_R1 <- learnErrors(R1_filtered, multithread = FALSE)

cat("Lerne Fehlermodell für R2...\n")
err_R2 <- learnErrors(R2_filtered, multithread = FALSE)
```

### Fehlermodell visualisieren

```{r}
#| label: plot-errors
#| fig-cap: "Fehlermodell R1 – Punkte = beobachtete Fehler, Linie = geschätztes Modell"

plotErrors(err_R1, nominalQ = TRUE)
```

```{r}
#| fig-cap: "Fehlermodell R2"

plotErrors(err_R2, nominalQ = TRUE)
```

::: callout-tip
## Gutes Fehlermodell erkennen
Die schwarzen Punkte (beobachtete Fehler) sollten gut auf der roten Linie (Modell) liegen.
:::

---

## 5) ASV-Inferenz (DADA2-Kernschritt)

```{r}
#| label: dada

cat("ASV-Inferenz R1...\n")
dada_R1 <- dada(R1_filtered, err = err_R1, multithread = FALSE)

cat("ASV-Inferenz R2...\n")
dada_R2 <- dada(R2_filtered, err = err_R2, multithread = FALSE)

# Kurze Übersicht
dada_R1[[1]]
#R2 wesentlich schlechter 
```

---

## 6) Reads zusammenfügen (Merge)

::: callout-note
## Was passiert hier?
R1 und R2 werden anhand ihres überlappenden Bereichs zusammengefügt.
`minOverlap = 12` bedeutet mindestens 12 bp Überlapp werden benötigt.
:::

```{r}
#| label: merge

mergers <- mergePairs(
  dadaF      = dada_R2,
  derepF     = R2_filtered,
  dadaR      = dada_R1,
  derepR     = R1_filtered,
  minOverlap = 12,
  maxMismatch = 1,        # war vorher 0
  justConcatenate = TRUE, # R1+R2 zusammenfügen ohne Überlapp
  verbose    = TRUE
)

# Merge-Statistik
merge_stats <- data.frame(
  sample        = sample_names,
  reads_in      = sapply(mergers, function(x) sum(x$accept) + sum(!x$accept)),
  reads_merged  = sapply(mergers, function(x) sum(x$accept)),
  percent_merged = round(sapply(mergers, function(x) 
                    sum(x$accept) / (sum(x$accept) + sum(!x$accept)) * 100), 1)
)

print(merge_stats)
cat("\nDurchschnittlich gemergt:", round(mean(merge_stats$percent_merged), 1), "%\n")
```

---

## 7) Sequenztabelle erstellen

```{r}
#| label: seqtab

seqtab <- makeSequenceTable(mergers)

cat("Dimensionen der Sequenztabelle:\n")
cat("  Proben:", nrow(seqtab), "\n")
cat("  ASVs:  ", ncol(seqtab), "\n")

# Längenverteilung der ASVs
seq_lengths <- nchar(getSequences(seqtab))
cat("\nLängenverteilung der ASVs:\n")
print(table(seq_lengths))
```

```{r, echo=FALSE}
#| label: plot-lengths
#| fig-cap: "Längenverteilung der zusammengefügten ASVs"

hist(seq_lengths,
     main = "ASV-Längenverteilung",
     xlab = "Länge (bp)",
     ylab = "Anzahl ASVs",
     col  = "steelblue",
     breaks = 30)
#Einheitliche Länge wegen justConcatenate=TRUE --> Nicht informativ
```

::: callout-tip
## Was ist eine typische ITS2-Länge?
Mit ITS3_KYO2/ITS4_KYO2 werden ASVs zwischen ca. 150-400 bp erwartet
Sehr kurze (<100 bp) oder sehr lange (>500 bp) ASVs sind oft Artefakte.
:::

---

## 8) Chimären entfernen

```{r}
#| label: chimeras

seqtab_nochim <- removeBimeraDenovo(
  seqtab,
  method      = "consensus",
  multithread = FALSE,
  verbose     = TRUE
)

cat("\nASVs vor Chimären-Entfernung: ", ncol(seqtab), "\n")
cat("ASVs nach Chimären-Entfernung:", ncol(seqtab_nochim), "\n")
cat("Reads behalten:", round(sum(seqtab_nochim) / sum(seqtab) * 100, 1), "%\n")
```

---

## 9) Read-Tracking (Qualitätskontrolle über alle Schritte)

```{r}
#| label: track-reads

getN <- function(x) sum(getUniques(x))

track <- cbind(
  out,
  sapply(dada_R2, getN),
  sapply(dada_R1, getN),
  sapply(mergers, getN),
  rowSums(seqtab_nochim)
)

colnames(track) <- c("Input", "Gefiltert", "dada_R2", "dada_R1", "Merged", "Ohne_Chimaeren")
rownames(track) <- sample_names

print(track)
```

::: callout-tip
## Was sind gute Werte?
- Von Input bis Ohne_Chimaeren sollten idealerweise **>50%** der Reads behalten werden
:::

---

## 10) Ergebnisse speichern

```{r}
#| label: save

output_dir <- "C:/Users/user/Documents/Master_EnvironmentalSciences/Master_Thesis/Data/Final/DADA2_Output"
dir.create(output_dir, showWarnings = FALSE)

# Sequenztabelle speichern
saveRDS(seqtab_nochim,
        file.path(output_dir, "seqtab_nochim.rds"))

# Als CSV exportieren (Proben x ASVs)
write.csv(t(seqtab_nochim),
          file.path(output_dir, "ASV_table.csv"))

# Track-Tabelle speichern
write.csv(track,
          file.path(output_dir, "read_tracking.csv"))

cat("Gespeichert in:", output_dir, "\n")
cat("  - seqtab_nochim.rds  (für weitere R-Analysen)\n")
cat("  - ASV_table.csv      (Proben x ASVs)\n")
cat("  - read_tracking.csv  (Read-Tracking)\n")
```

---

## Zusammenfassung

```{r}
#| label: summary

cat("=== DADA2 Pipeline abgeschlossen ===\n\n")
cat("Proben analysiert:    ", nrow(seqtab_nochim), "\n")
cat("ASVs gefunden:        ", ncol(seqtab_nochim), "\n")
cat("Reads behalten (ges.):", round(sum(seqtab_nochim) / sum(out[,1]) * 100, 1), "%\n")
cat("\nNächster Schritt: Taxonomische Klassifizierung mit UNITE-Datenbank\n")
```

---

## Sessioninfo

```{r}
#| label: session-info
#| code-fold: true

sessionInfo()
```
## Dada2 Version
```{r}
R.version.string        # R version
packageVersion("dada2") # DADA2 version
```

