---
title: "DADA2 – ASV Pipeline v2 (alle Läufe, angepasste Parameter)"
subtitle: "Pilzgemeinschaften auf Käfern | Masterarbeit"
author: "user"
date: today
format:
  html:
    toc: true
    toc-title: "Inhalt"
    code-fold: true
    theme: flatly
    fig-width: 10
    fig-height: 6
execute:
  warning: false
  message: false
---

## Übersicht

Pipeline v2 – alle vier Läufe neu prozessiert mit angepassten Parametern:

- **maxEE = c(2, 5)** – R2 (Forward) streng, R1 (Reverse) toleranter
- **truncQ = 3** für alle Läufe
- **loessErrfun** für NextSeq-Läufe (EC24_245, EC25_600)
- **Standard-Fehlerfunktion** für MiSeq-Läufe (3XX, Popa)
- NextSeq-Läufe nutzen `Trimmed_nextseq/` (mit --nextseq-trim=20)
- MiSeq-Läufe nutzen `Trimmed/` (original)

> **Primer:** ITS3_KYO2 / ITS4_KYO2

---

## 1) Pakete laden

```{r}
#| label: packages
#| message: false
#| warning: false

library(dada2)
library(tidyverse)
library(ggplot2)
library(ShortRead)
library(knitr)
```

---

## 2) Pfade & Parameter definieren

```{r}
#| label: setup

base_path <- "C:/Users/user/Documents/Master_EnvironmentalSciences/Master_Thesis"

# Neue Output-Ordner (v2) damit alte Ergebnisse erhalten bleiben
runs <- list(
  EC24_245 = list(
    trimmed    = file.path(base_path, "Data/Processed/Trimmed_nextseq/EC24_245"),
    filtered   = file.path(base_path, "Data/Processed/Filtered_v2/EC24_245"),
    output     = file.path(base_path, "Data/Final/DADA2_Output_v2/EC24_245"),
    truncLen   = c(0, 0),
    loess      = TRUE   # NextSeq → loessErrfun
  ),
  `3XX` = list(
    trimmed    = file.path(base_path, "Data/Processed/Trimmed/3XX"),
    filtered   = file.path(base_path, "Data/Processed/Filtered_v2/3XX"),
    output     = file.path(base_path, "Data/Final/DADA2_Output_v2/3XX"),
    truncLen   = c(0, 0),
    loess      = FALSE  # MiSeq → Standard
  ),
  Popa = list(
    trimmed    = file.path(base_path, "Data/Processed/Trimmed/Popa"),
    filtered   = file.path(base_path, "Data/Processed/Filtered_v2/Popa"),
    output     = file.path(base_path, "Data/Final/DADA2_Output_v2/Popa"),
    truncLen   = c(0, 0),
    loess      = FALSE  # MiSeq → Standard
  ),
  Buse = list(
    trimmed    = file.path(base_path, "Data/Processed/Trimmed_nextseq/Buse"),
    filtered   = file.path(base_path, "Data/Processed/Filtered_v2/Buse"),
    output     = file.path(base_path, "Data/Final/DADA2_Output_v2/Buse"),
    truncLen   = c(0, 0),
    loess      = TRUE   # NextSeq → loessErrfun
  )
)

# Ausgabeordner erstellen
for (run in runs) {
  dir.create(run$filtered, showWarnings = FALSE, recursive = TRUE)
  dir.create(run$output,   showWarnings = FALSE, recursive = TRUE)
}

cat("Ordner erstellt!\n")
```

---

## 3) DADA2-Funktion

```{r}
#| label: dada2-function

run_dada2_v2 <- function(run_name, run_params) {

  cat("\n========================================\n")
  cat("Verarbeite Lauf:", run_name, "\n")
  cat("loessErrfun:", run_params$loess, "\n")
  cat("maxEE: c(2, 5) | truncQ: 3\n")
  cat("========================================\n")

  # ------------------------------------------------------------
  # Dateien einlesen
  # ------------------------------------------------------------
  R1_trimmed <- sort(list.files(run_params$trimmed,
                                pattern = "_R1_trimmed.fastq",
                                full.names = TRUE))
  R2_trimmed <- sort(list.files(run_params$trimmed,
                                pattern = "_R2_trimmed.fastq",
                                full.names = TRUE))

  sample_names <- sub("_R1_trimmed.fastq", "", basename(R1_trimmed))
  cat("Proben gefunden:", length(sample_names), "\n")

  # ------------------------------------------------------------
  # Filter & Trimmen
  # ------------------------------------------------------------
  R1_filtered <- file.path(run_params$filtered,
                           paste0(sample_names, "_R1_filtered.fastq.gz"))
  R2_filtered <- file.path(run_params$filtered,
                           paste0(sample_names, "_R2_filtered.fastq.gz"))
  names(R1_filtered) <- sample_names
  names(R2_filtered) <- sample_names

  cat("Filtere und trimme...\n")
  out <- filterAndTrim(
    fwd         = R1_trimmed,   # R1 = Reverse reads
    filt        = R1_filtered,
    rev         = R2_trimmed,   # R2 = Forward reads
    filt.rev    = R2_filtered,
    truncLen    = run_params$truncLen,
    maxN        = 0,
    maxEE       = c(5, 2),      # R1 (Reverse) toleranter, R2 (Forward) strenger
    truncQ      = 3,
    rm.phix     = TRUE,
    compress    = TRUE,
    multithread = FALSE
  )

  out_df <- as.data.frame(out)
  out_df$sample       <- sample_names
  out_df$percent_kept <- round(out_df$reads.out / out_df$reads.in * 100, 1)
  print(out_df[, c("sample", "reads.in", "reads.out", "percent_kept")])
  cat("Durchschnittlich behalten:", round(mean(out_df$percent_kept), 1), "%\n")

  # ------------------------------------------------------------
  # Fehlermodell lernen
  # ------------------------------------------------------------
  R1_filtered_exist <- R1_filtered[file.exists(R1_filtered)]
  R2_filtered_exist <- R2_filtered[file.exists(R2_filtered)]

  set.seed(42)

  if (run_params$loess) {
    # NextSeq: loessErrfun für quality-binned Daten
    cat("Lerne Fehlermodell R1 (loessErrfun)...\n")
    err_R1 <- learnErrors(R1_filtered_exist,
                          errorEstimationFunction = loessErrfun,
                          multithread = FALSE)
    cat("Lerne Fehlermodell R2 (loessErrfun)...\n")
    err_R2 <- learnErrors(R2_filtered_exist,
                          errorEstimationFunction = loessErrfun,
                          multithread = FALSE)
  } else {
    # MiSeq: Standard-Fehlerfunktion
    cat("Lerne Fehlermodell R1 (Standard)...\n")
    err_R1 <- learnErrors(R1_filtered_exist, multithread = FALSE)
    cat("Lerne Fehlermodell R2 (Standard)...\n")
    err_R2 <- learnErrors(R2_filtered_exist, multithread = FALSE)
  }

  # Fehlermodell speichern
  pdf(file.path(run_params$output,
                paste0("error_model_", run_name, "_R1.pdf")))
  print(plotErrors(err_R1, nominalQ = TRUE))
  dev.off()
  pdf(file.path(run_params$output,
                paste0("error_model_", run_name, "_R2.pdf")))
  print(plotErrors(err_R2, nominalQ = TRUE))
  dev.off()
  cat("Fehlermodell-Plots gespeichert!\n")

  # ------------------------------------------------------------
  # ASV-Inferenz
  # ------------------------------------------------------------
  cat("ASV-Inferenz...\n")
  dada_R1 <- dada(R1_filtered_exist, err = err_R1, multithread = FALSE)
  dada_R2 <- dada(R2_filtered_exist, err = err_R2, multithread = FALSE)

  # ------------------------------------------------------------
  # Merge
  # ------------------------------------------------------------
  cat("Merge R1 + R2...\n")
  mergers <- mergePairs(
    dadaF           = dada_R2,
    derepF          = R2_filtered_exist,
    dadaR           = dada_R1,
    derepR          = R1_filtered_exist,
    minOverlap      = 12,
    maxMismatch     = 1,
    justConcatenate = TRUE,
    verbose         = FALSE
  )

  # ------------------------------------------------------------
  # Sequenztabelle & Chimären
  # ------------------------------------------------------------
  seqtab        <- makeSequenceTable(mergers)
  seqtab_nochim <- removeBimeraDenovo(seqtab, method = "consensus",
                                      multithread = FALSE, verbose = FALSE)

  cat("ASVs vor Chimären-Entfernung: ", ncol(seqtab), "\n")
  cat("ASVs nach Chimären-Entfernung:", ncol(seqtab_nochim), "\n")

  # ------------------------------------------------------------
  # Read-Tracking
  # ------------------------------------------------------------
  getN  <- function(x) sum(getUniques(x))
  track <- cbind(
    out[file.exists(R1_filtered), ],
    sapply(dada_R2, getN),
    sapply(dada_R1, getN),
    sapply(mergers, getN),
    rowSums(seqtab_nochim)
  )
  colnames(track) <- c("Input", "Gefiltert", "dada_R2", "dada_R1",
                        "Merged", "Ohne_Chimaeren")
  rownames(track) <- names(R1_filtered_exist)
  cat("\nRead-Tracking:\n")
  print(track)

  # ------------------------------------------------------------
  # Speichern
  # ------------------------------------------------------------
  saveRDS(seqtab_nochim, file.path(run_params$output, "seqtab_nochim.rds"))
  write.csv(t(seqtab_nochim), file.path(run_params$output, "ASV_table.csv"))
  write.csv(track, file.path(run_params$output, "read_tracking.csv"))
  cat("Gespeichert in:", run_params$output, "\n")

  return(seqtab_nochim)
}
```

---
```{r}
# Alter EC24_245 filterAndTrim Output
old_track <- read.csv(file.path(base_path, 
                                "Data/Final/DADA2_Output/EC24_245/read_tracking.csv"))
old_track$percent_kept <- round(old_track$Gefiltert / old_track$Input * 100, 1)
print(old_track[, c("X", "percent_kept")])

#Für den Vergleich, wie viel Prozent behalten wird bei Filter & Trim
```

## 4) Alle Läufe verarbeiten

```{r}
#| label: run-all

seqtabs <- list()

for (run_name in names(runs)) {
  seqtabs[[run_name]] <- run_dada2_v2(run_name, runs[[run_name]])
}
```

---

## 5) Sequenztabellen zusammenführen

```{r}
#| label: merge-tables

seqtab_all <- mergeSequenceTables(
  seqtabs$EC24_245,
  seqtabs$`3XX`,
  seqtabs$Popa,
  seqtabs$Buse
)

cat("Zusammengeführte Tabelle:\n")
cat("  Proben:", nrow(seqtab_all), "\n")
cat("  ASVs:  ", ncol(seqtab_all), "\n")

# Speichern
output_final <- file.path(base_path, "Data/Final/DADA2_Output_v2")
saveRDS(seqtab_all, file.path(output_final, "seqtab_all.rds"))
write.csv(t(seqtab_all), file.path(output_final, "ASV_table_all.csv"))
cat("Gespeichert:", file.path(output_final, "seqtab_all.rds"), "\n")

seqtab_all_v2 <- readRDS(file.path(base_path, 
                                    "Data/Final/DADA2_Output_v2/seqtab_all.rds"))
cat("Proben:", nrow(seqtab_all_v2), "\n")
cat("ASVs:  ", ncol(seqtab_all_v2), "\n")
```

---

## 6) Read-Tracking alle Läufe

```{r}
#| label: read-tracking

runs_label <- c("EC24_245", "3XX", "Popa", "Buse")
runs_name  <- c("EC24_245", "3XX", "Popa", "EC25_600")

all.readtracking <- lapply(seq_along(runs_label), function(i) {
  read.csv(file.path(base_path, "Data/Final/DADA2_Output_v2",
                     runs_label[i], "read_tracking.csv")) %>%
    summarise(across(where(is.numeric), sum)) %>%
    mutate(sequencing_run = runs_name[i])
}) %>% bind_rows()

print(all.readtracking)
```

---

## 7) Session Info

```{r}
#| label: session-info
#| code-fold: true

sessionInfo()
R.version.string
packageVersion("dada2")
```
