---
title: "03_build_phyloseq_v3"
subtitle: "Zusammenführen von ASV-Tabelle, Taxonomie und Metadaten zu einem phyloseq-Objekt"
author: "user"
date: today
format:
  html:
    toc: true
    code-fold: true
    theme: flatly
execute:
  warning: false
  message: false
---

## Übersicht

Dieses Skript schließt die Lücke zwischen der DADA2-Pipeline
(`02_dada2_pipeline_v3.qmd`, liefert `seqtab_all.rds`) und der
Cluster-Taxonomie-Zuweisung (`assign_taxonomy_v3.R`, liefert
`taxonomy_all.csv`). Es verknüpft beide mit den Sample-Metadaten
zu einem einzigen `phyloseq`-Objekt (`phyloseq_all.rds`), das von
allen nachfolgenden Skripten (Filtering, Diversität, etc.) verwendet wird.

**Reiner Verknüpfungsschritt** — keine inhaltlichen/methodischen
Entscheidungen, nur mechanisches Zusammenführen bereits vorhandener
Objekte.

---

## 1) Pakete laden

```{r}
#| label: packages

library(phyloseq)
library(dplyr)
library(tibble)
```

---

## 2) Daten laden

```{r}
#| label: load-data

base_path <- "C:/Users/user/Documents/Master_EnvironmentalSciences/Master_Thesis"

# ── ASV-Tabelle (aus 02_dada2_pipeline_v3.qmd) ────────────────────────────────
seqtab_all <- readRDS(file.path(base_path, "Data/Final/DADA2_Output_v3/seqtab_all.rds"))
cat("seqtab_all geladen:", nrow(seqtab_all), "Proben x", ncol(seqtab_all), "ASVs\n")

# ── Taxonomie (aus assign_taxonomy_v3.R, auf dem Cluster gelaufen) ────────────
taxonomy_all <- read.csv(file.path(base_path, "Data/Final/Taxonomy_v3/taxonomy_all.csv"),
                          stringsAsFactors = FALSE)
cat("taxonomy_all geladen:", nrow(taxonomy_all), "ASVs klassifiziert\n")

# ── Sample-Metadaten ───────────────────────────────────────────────────────────
# WICHTIG: Pfad/Dateiname hier prüfen und ggf. anpassen!
# Diese Datei muss mindestens enthalten: sample_id (oder sample),
# beetle_species, family, sequencing_run -- da diese Spalten in
# nachfolgenden Skripten (z.B. 04_QC_Phyloseq_v3, Core/IndVal/Betadisper)
# direkt verwendet werden (sample_data(ps)$sequencing_run, $family, etc.)
meta_raw <- read.csv(file.path(base_path, "Data/Metadata/sample_metadata.csv"),
                      stringsAsFactors = FALSE)

cat("Metadaten geladen:", nrow(meta_raw), "Proben,",
    "Spalten:", paste(colnames(meta_raw), collapse = ", "), "\n")
```

::: callout-warning
## Pfad prüfen

Der Pfad zur Metadaten-Datei (`Data/Metadata/sample_metadata.csv`) ist
ein Platzhalter, da die in `ID_sample_beetle.csv` hochgeladene Version
nur `sample_id` und `beetle_species` enthält, aber nachfolgende
Skripte zusätzlich `family` und `sequencing_run` aus `sample_data(ps)`
auslesen. Bitte auf die tatsächliche, vollständige Metadaten-Datei
anpassen, oder die fehlenden Spalten (`family`, `sequencing_run`)
hier ergänzen, bevor das `phyloseq`-Objekt gebaut wird.
:::

---

## 3) Sample-Namen abgleichen

```{r}
#| label: sample-name-check

# Sample-Namen aus seqtab_all (Zeilennamen) vs. Metadaten abgleichen
seqtab_samples <- rownames(seqtab_all)
meta_samples   <- meta_raw$sample_id  # ggf. Spaltennamen anpassen

cat("Proben in seqtab_all, aber NICHT in Metadaten:\n")
print(setdiff(seqtab_samples, meta_samples))

cat("\nProben in Metadaten, aber NICHT in seqtab_all:\n")
print(setdiff(meta_samples, seqtab_samples))

# Falls beide Listen leer sind, passt der Abgleich -- sonst hier stoppen
# und die Diskrepanz klären, BEVOR das phyloseq-Objekt gebaut wird!
stopifnot(
  "Proben-Mismatch zwischen seqtab_all und Metadaten -- bitte zuerst klären!" =
    length(setdiff(seqtab_samples, meta_samples)) == 0
)
```

---

## 4) Taxonomie-Matrix aufbauen

```{r}
#| label: build-tax-matrix

# Taxonomie muss als Matrix mit Sequenzen als Rownames vorliegen,
# in derselben Reihenfolge/Auswahl wie die Spalten von seqtab_all
tax_mat <- taxonomy_all %>%
  filter(sequence %in% colnames(seqtab_all)) %>%
  column_to_rownames("sequence") %>%
  as.matrix()

# Reihenfolge an seqtab_all anpassen
tax_mat <- tax_mat[colnames(seqtab_all), ]

cat("Taxonomie-Matrix:", nrow(tax_mat), "ASVs x", ncol(tax_mat), "Ränge\n")
cat("Spalten:", paste(colnames(tax_mat), collapse = ", "), "\n")
```

---

## 5) Sample-Daten aufbauen

```{r}
#| label: build-sample-data

sample_df <- meta_raw %>%
  column_to_rownames("sample_id")  # ggf. Spaltennamen anpassen

# Reihenfolge an seqtab_all anpassen
sample_df <- sample_df[rownames(seqtab_all), ]

cat("Sample-Daten:", nrow(sample_df), "Proben x", ncol(sample_df), "Variablen\n")
```

---

## 6) Phyloseq-Objekt zusammensetzen

```{r}
#| label: build-phyloseq

ps <- phyloseq(
  otu_table(seqtab_all, taxa_are_rows = FALSE),
  sample_data(sample_df),
  tax_table(tax_mat)
)

cat("=== phyloseq-Objekt erstellt ===\n")
cat("Proben:", nsamples(ps), "\n")
cat("ASVs:  ", ntaxa(ps), "\n")
print(ps)
```

---

## 7) Sanity-Checks

```{r}
#| label: sanity-checks

# Keine leeren Proben/ASVs nach dem Zusammenführen
cat("Proben mit 0 Reads gesamt:", sum(sample_sums(ps) == 0), "\n")
cat("ASVs mit 0 Reads gesamt:  ", sum(taxa_sums(ps) == 0), "\n")

# Stichprobe der Taxonomie -- sollte UNITE-typische Präfixe zeigen (k__, p__, ...)
head(as.data.frame(tax_table(ps)), 3)
```

---

## 8) Speichern

```{r}
#| label: save-output

output_path <- file.path(base_path, "Data/Final/Taxonomy_v3/phyloseq_all.rds")
saveRDS(ps, output_path)
cat("Gespeichert:", output_path, "\n")
cat("\nNächstes Skript (04_QC_Phyloseq_v3.qmd) liest diese Datei direkt ein:\n")
cat('  ps <- readRDS(file.path(base_path, "Data/Final/Taxonomy_v3/phyloseq_all.rds"))\n')
```

---

## 9) Session Info

```{r}
#| label: session-info
#| code-fold: true

sessionInfo()
```
