---
title: "04_OTU.WA"
format: html
editor: visual
---

## Weighted abundances nach Gotzsche et al. der OTUs

# Pakete laden

```{r}
library(Biostrings)
library(tidyverse)
library(openxlsx)
```

# Daten laden

```{r}
base_path <- "C:/Users/user/Documents/Master_EnvironmentalSciences/Master_Thesis"

otu_mat_new <- readRDS(file.path(base_path, "Data/Final/OTU_v2/otu_mat_new.rds"))

ps <- readRDS(file.path(base_path, "Data/Final/Taxonomy_v2/phyloseq_all.rds"))

otu_mat_new <- readRDS(file.path(base_path, "Data/Final/OTU_v2/otu_mat_new.rds"))

# ── Metadaten ─────────────────────────────────────────────────────────────────
meta_df <- data.frame(sample_data(ps)) %>%
  rownames_to_column("sample") %>%
  mutate(sample = gsub("^X", "", sample))

asv_map <- data.frame(
  asv_id   = paste0("ASV", seq_along(taxa_names(ps))),
  sequence = taxa_names(ps)
)

# ── Taxonomie aus phyloseq extrahieren ────────────────────────────────────────
tax_df <- as.data.frame(tax_table(ps))
tax_df$ASV         <- rownames(tax_df)
tax_df$Genus_clean   <- gsub("g__", "", tax_df$Genus)
tax_df$Species_clean <- gsub("s__", "", tax_df$Species)
```

```{r}
# Nach VSEARCH: OTU-Tabelle erstellen

otu_mat_t <- t(otu_mat_new)  # OTUs × Samples
str(otu_mat_t)

# Pro Käferart weighted abundance berechnen
keep_otus_list <- lapply(unique(meta_df$beetle_species), function(sp) {
  samples_sp <- meta_df$sample[meta_df$beetle_species == sp]
  otu_sp     <- otu_mat_t[, samples_sp, drop = FALSE]
  
  total_reads_sp <- rowSums(otu_sp)
  frequency_sp   <- rowSums(otu_sp > 0)
  wa_sp          <- total_reads_sp * frequency_sp
  
  wa_sorted <- sort(wa_sp[wa_sp > 0], decreasing = TRUE)
  cumsum_wa <- cumsum(wa_sorted)
  threshold <- 0.5 * sum(wa_sorted)
  names(wa_sorted)[cumsum_wa <= threshold]
})

keep_otus <- unique(unlist(keep_otus_list))
cat("OTUs behalten:", length(keep_otus), "\n")

# Beispiel: Bolitophagus_reticulatus
sp <- unique(meta_df$beetle_species)[1] 
samples_sp <- meta_df$sample[meta_df$beetle_species == sp]
otu_sp <- otu_mat_t[, samples_sp, drop = FALSE]

total_reads_sp <- rowSums(otu_sp)
frequency_sp   <- rowSums(otu_sp > 0)
wa_sp          <- total_reads_sp * frequency_sp

wa_sorted <- sort(wa_sp[wa_sp > 0], decreasing = TRUE)

# Wie viele OTUs machen 50% aus?
cumsum_wa <- cumsum(wa_sorted)
threshold <- 0.5 * sum(wa_sorted)
cat("Art:", sp, "\n")
cat("OTUs gesamt:", length(wa_sorted), "\n")
cat("OTUs bis 50%:", sum(cumsum_wa <= threshold), "\n")
cat("Top-5 weighted abundances:\n")
print(head(wa_sorted))

#Bei Bolitophagus macht der Gotzsche-Ansatz gar keinen Sinn, weil eine einzelne Art schon >50% der WA ausmacht

# Welche sind die Top 5?
top5_asvs <- c("ASV6", "ASV23", "ASV512", "ASV45", "ASV180")
seqs <- asv_map$sequence[asv_map$asv_id %in% top5_asvs]

tax_df[rownames(tax_df) %in% seqs, c("Genus_clean", "Species_clean", "Family")] %>%
  rownames_to_column("sequence") %>%
  left_join(asv_map, by = "sequence") %>%
  select(asv_id, Genus_clean, Species_clean, Family) %>%
  arrange(match(asv_id, top5_asvs))

# Ähnlichkeit zwischen ASV23 und ASV45
pid(pairwiseAlignment(
  DNAString(asv_map$sequence[asv_map$asv_id == "ASV23"]),
  DNAString(asv_map$sequence[asv_map$asv_id == "ASV45"])
))
# Geprüft, ob ASV23 und ASV45 <97% Ähnlichkeit haben (ob das Clustering geklappt hat) --> 96.52% hat also geklappt

```

## Wie weighted abundance definieren?

Gotzsches Ansatz funktioniert hier nicht, unter den "Top 5" ist zweimal die gleiche Spezies, und die am häufigsten vorkommenden OTUs sind in Unite nicht hinterlegt (ASV6 und ASV180)

# ASV6 und ASV180 noch bei Genbank blasten

```{r}
#| echo: false
#| label: Blastn_Genbank

cat(asv_map$sequence[asv_map$asv_id == "ASV6"]) # Käfer-DNA, sollte rausgefiltert werden
cat(asv_map$sequence[asv_map$asv_id == "ASV180"]) # Schlecht klassifizierter Pilz, bei Genbank

tax_df[rownames(tax_df) == asv_map$sequence[asv_map$asv_id == "ASV6"], ]
# Problem: Käfer-DNA ist bei UNITE unter Kindom = Fungi hinterlegt

# Unclassified 50 mit den häufigsten reads prüfen
# Reads pro unclassified ASV summieren
unclassified_asvs <- tax_df %>%
  filter(Phylum == "p__Fungi_phy_Incertae_sedis" | is.na(Phylum)) %>%
  pull(ASV)

unclassified_reads <- rowSums(otu_table(ps)[unclassified_asvs, ])

# Top 50 nach Reads
top50_unclassified <- sort(unclassified_reads, decreasing = TRUE)[1:50]
top50_ids <- asv_map$asv_id[asv_map$sequence %in% names(top50_unclassified)]

# Als FASTA exportieren
top50_seqs <- asv_map %>%
  filter(asv_id %in% top50_ids)

fasta_lines <- paste0(">", top50_seqs$asv_id, "\n", top50_seqs$sequence)

writeLines(
  fasta_lines,
  file.path(base_path, "Data/Final/unclassified_top50.fasta")
)

cat("FASTA exportiert:", nrow(top50_seqs), "Sequenzen\n")

# Blast zeigt, die meisten unklassifizierten "Pilze" sind Käfer oder Pflanzen-DNA, die fälschlicherweise als Kingdom=Fungi klassifiziert wurden in Unite --> Rausfiltern!
```

# Gotzsche mit Filter + Dedup.

```{r}
# ── Chunk 1: Filter ───────────────────────────────────────────────────────────
ps_filtered <- subset_taxa(ps,
  Phylum != "p__Fungi_phy_Incertae_sedis" & !is.na(Phylum))

cat("ASVs vorher:", ntaxa(ps), "\n")
cat("ASVs nachher:", ntaxa(ps_filtered), "\n")
cat("Entfernt:", ntaxa(ps) - ntaxa(ps_filtered), "\n")

# Gefilterte Sequenzen → gefilterte OTU-IDs
good_sequences <- taxa_names(ps_filtered)
good_asv_ids   <- asv_map$asv_id[asv_map$sequence %in% good_sequences]

# otu_mat_new direkt filtern
otu_mat_f   <- otu_mat_new[, colnames(otu_mat_new) %in% good_asv_ids]
otu_mat_t_f <- t(otu_mat_f)

cat("Gefilterte OTU-Tabelle:", nrow(otu_mat_f), "Samples ×",
    ncol(otu_mat_f), "OTUs\n")

# Taxonomie für gefilterte OTUs
tax_df_f <- as.data.frame(tax_table(ps_filtered))
tax_df_f$ASV           <- rownames(tax_df_f)
tax_df_f$Genus_clean   <- gsub("g__", "", tax_df_f$Genus)
tax_df_f$Species_clean <- gsub("s__", "", tax_df_f$Species)

# ── Chunk 2: Deduplizierung + Götzsche 80% ────────────────────────────────────
# OTU → Species mapping
otu_species <- asv_map %>%
  filter(sequence %in% good_sequences) %>%
  left_join(tax_df_f %>% select(ASV, Genus_clean, Species_clean),
            by = c("sequence" = "ASV")) %>%
  mutate(species_label = ifelse(
    !is.na(Species_clean) & Species_clean != "",
    paste(Genus_clean, Species_clean),
    ifelse(!is.na(Genus_clean),
           paste0(Genus_clean, " sp."),
           "unclassified")
  ))

# Weighted abundance mit Deduplizierung + Götzsche
keep_otus_list_f <- lapply(unique(meta_df$beetle_species), function(sp) {
  samples_sp <- meta_df$sample[meta_df$beetle_species == sp]
  otu_sp     <- otu_mat_t_f[, samples_sp, drop = FALSE]
  
  total_reads_sp <- rowSums(otu_sp)
  frequency_sp   <- rowSums(otu_sp > 0)
  wa_sp          <- total_reads_sp * frequency_sp
  
  data.frame(otu = names(wa_sp), wa = wa_sp) %>%
    filter(wa > 0) %>%
    left_join(otu_species %>% select(asv_id, species_label),
              by = c("otu" = "asv_id")) %>%
    group_by(species_label) %>%
    slice_max(wa, n = 1, with_ties = FALSE) %>%
    ungroup() %>%
    arrange(desc(wa)) -> wa_df
  
  cumsum_wa <- cumsum(wa_df$wa)
  threshold <- 0.9 * sum(wa_df$wa)
  n_keep    <- max(1, sum(cumsum_wa <= threshold))
  wa_df$otu[seq_len(n_keep)]
})

keep_otus_f <- unique(unlist(keep_otus_list_f))
cat("OTUs behalten:", length(keep_otus_f), "\n")

# OTUs pro Käferart
sapply(keep_otus_list_f, length) %>%
  setNames(gsub("_", " ", unique(meta_df$beetle_species))) %>%
  sort() %>%
  print()
```

Der Gotzsche-Filter macht wegen der Dominanz einzelner Taxa keinen Sinn, es werden zu viele rausgefiltert.

```{r}
# Mit Filter, aber ohne Deduplizierung

saveRDS(otu_mat_t_f, file.path(base_path, "Data/Final/OTU_v2/otu_mat_t_f.rds"))
saveRDS(otu_mat_f,   file.path(base_path, "Data/Final/OTU_v2/otu_mat_f.rds"))
saveRDS(keep_otus_f, file.path(base_path, "Data/Final/OTU_v2/keep_otus_f.rds"))

# Einlesen in zukünftigen Sessions:
# otu_mat_t_f <- readRDS(file.path(base_path, "Data/Final/OTU_v2/otu_mat_t_f.rds"))
# otu_mat_f   <- readRDS(file.path(base_path, "Data/Final/OTU_v2/otu_mat_f.rds"))
# keep_otus_f <- readRDS(file.path(base_path, "Data/Final/OTU_v2/keep_otus_f.rds"))
```

Im Folgenden: Einzelne Checks zu den Daten, welche in die Diskussion kommen.

# Artenliste Ips typographus

```{r}

# Gefilterte Sequenzen → gefilterte OTU-IDs
good_sequences <- taxa_names(ps_filtered)
good_asv_ids   <- asv_map$asv_id[asv_map$sequence %in% good_sequences]

# otu_mat_new direkt filtern
otu_mat_f   <- otu_mat_new[, colnames(otu_mat_new) %in% good_asv_ids]
otu_mat_t_f <- t(otu_mat_f)

# OTU → Species mapping
otu_species <- asv_map %>%
  filter(sequence %in% good_sequences) %>%
  left_join(tax_df_f %>% select(ASV, Genus_clean, Species_clean),
            by = c("sequence" = "ASV")) %>%
  mutate(species_label = ifelse(
    !is.na(Species_clean) & Species_clean != "",
    paste(Genus_clean, Species_clean),
    ifelse(!is.na(Genus_clean),
           paste0(Genus_clean, " sp."),
           "unclassified")
  ))
otu_mat_f <-otu_mat_new
# Artenliste Ips typographus nach Filter
ips_samples <- meta_df$sample[meta_df$beetle_species == "Ips_typographus"]

# Reads für Ips aus gefilterter OTU-Tabelle

ips_otus <- otu_mat_f[rownames(otu_mat_f) %in% ips_samples, ]

# Summe über alle Ips-Samples
ips_reads <- colSums(ips_otus)
ips_reads <- sort(ips_reads[ips_reads > 0], decreasing = TRUE)

# Taxonomie dazu
ips_list <- data.frame(otu_id = names(ips_reads), total_reads = ips_reads) %>%
  left_join(otu_species %>% select(asv_id, Genus_clean, Species_clean, species_label),
            by = c("otu_id" = "asv_id")) %>%
  left_join(tax_df_f %>% select(ASV, Phylum, Class, Order, Family) %>%
              rownames_to_column("sequence") %>%
              left_join(asv_map %>% filter(sequence %in% good_sequences),
                        by = "sequence") %>%
              select(asv_id, Phylum, Class, Order, Family),
            by = c("otu_id" = "asv_id")) %>%
  mutate(
    Phylum = gsub("p__", "", Phylum),
    Class  = gsub("c__", "", Class),
    Order  = gsub("o__", "", Order),
    Family = gsub("f__", "", Family)
  ) %>%
  select(otu_id, species_label, Phylum, Class, Order, Family, 
         Genus_clean, Species_clean, total_reads)

# Als CSV exportieren
write.csv(ips_list, 
          file.path(base_path, "Data/Final/Ips_typographus_fungal_list.csv"),
          row.names = FALSE)

write.xlsx(ips_list,
           file.path(base_path, "Data/Final/Ips_typographus_fungal_list.xlsx"),
           sheetName = "Ips typographus fungi",
           rowNames  = FALSE)

cat("Arten gefunden:", nrow(ips_list), "\n")
cat("Reads gesamt:", sum(ips_list$total_reads), "\n")

# Noch manuell blasten
cat(asv_map$sequence[asv_map$asv_id == "ASV2630"]) 
#	Meyerozyma carpophila

cat(asv_map$sequence[asv_map$asv_id == "ASV216"]) 
# Meyerozyma carpophila

cat(asv_map$sequence[asv_map$asv_id == "ASV2053"])
# Yarrowie sp. (stimmt überein)

cat(asv_map$sequence[asv_map$asv_id == "ASV87"])
# passt

cat(asv_map$sequence[asv_map$asv_id == "ASV465"])
# passt

cat(asv_map$sequence[asv_map$asv_id == "ASV921"])
# passt

cat(asv_map$sequence[asv_map$asv_id == "ASV2792"])
# passt

cat(asv_map$sequence[asv_map$asv_id == "ASV806"])
# passt

cat(asv_map$sequence[asv_map$asv_id == "ASV163"])



```

# Warum ist Ophiostoma bicolor nicht dabei?

```{r}
# Im ungefilterten ps suchen
tax_df %>%
  filter(grepl("Ophiostoma", Species_clean)) %>%
  select(Genus_clean, Species_clean, Phylum)

# Nicht dabei

# 2. Wurde es durch den Incertae sedis Filter entfernt?
as.data.frame(tax_table(ps)) %>%
  mutate(Genus_clean = gsub("g__", "", Genus), Species_clean = gsub("s--", "", Species)) %>%
  filter(grepl("Ophiostoma", Genus_clean)) %>%
  select(Phylum, Class, Order, Family, Genus_clean, Species_clean)

# Nein, weil sie als Ascomycota identifiziert wurden

as.data.frame(tax_table(ps)) %>%
  mutate(
    Order_clean  = gsub("o__", "", Order),
    Family_clean = gsub("f__", "", Family),
    Class_clean  = gsub("c__", "", Class)
  ) %>%
  filter(grepl("Ophiostom", Order_clean, ignore.case = TRUE)) %>%
  count(Order_clean, Family_clean) %>%
  arrange(Order_clean, desc(n))

# Ophiostoma wurde 8 mal identifiziert

# Welche Sequenzen?

ophio_asvs <- as.data.frame(tax_table(ps)) %>%
  mutate(Order_clean = gsub("o__", "", Order)) %>%
  filter(grepl("Ophiostom", Order_clean, ignore.case = TRUE)) %>%
  rownames()

# Reads in Ips-Samples
ips_samples <- meta_df$sample[meta_df$beetle_species == "Ips_typographus"]

otu_table(ps)[ophio_asvs, ips_samples] %>%
  as.data.frame() %>%
  filter(rowSums(.) > 0)

# Welche OTU-Centroids entsprechen diesen ASVs?

ophio_ids <- asv_map$asv_id[asv_map$sequence %in% ophio_asvs]
intersect(ophio_ids, colnames(otu_mat_new))

otu_mat_new[ips_samples, intersect(ophio_ids, colnames(otu_mat_new))] %>%
  colSums() %>%
  sort(decreasing = TRUE)
# ASV 1335

asv_map %>%
  filter(asv_id %in% c("ASV1335")) %>%
  left_join(tax_df %>% select(ASV, Genus_clean, Species_clean, Order),
            by = c("sequence" = "ASV")) %>%
  select(asv_id, Genus_clean, Species_clean, Order)

cat(asv_map$sequence[asv_map$asv_id == "ASV1335"])
```

```{r}
# Alle Ophiostoma-ähnlichen in tax_df
tax_df %>%
  filter(grepl("Ophiostoma|bicolor", 
               paste(Genus_clean, Species_clean), 
               ignore.case = TRUE)) %>%
  select(Genus_clean, Species_clean, Order, Family)

# Ophiostoma einzeln blasten:

# Alle Ophiostoma-Sequenzen ausgeben
ophiostoma_seqs <- tax_df %>%
  filter(Genus_clean == "Ophiostoma") %>%
  rownames()

ophiostoma_map <- asv_map %>%
  filter(sequence %in% ophiostoma_seqs) %>%
  left_join(tax_df %>% select(ASV, Genus_clean, Species_clean),
            by = c("sequence" = "ASV"))

# FASTA exportieren
fasta_lines <- paste0(">", ophiostoma_map$asv_id, 
                      "_", ophiostoma_map$Genus_clean,
                      "_", ifelse(is.na(ophiostoma_map$Species_clean), 
                                  "sp", ophiostoma_map$Species_clean),
                      "\n", ophiostoma_map$sequence)

writeLines(fasta_lines,
           file.path(base_path, "Data/Final/ophiostoma_sequences.fasta"))

cat("Exportiert:", length(fasta_lines), "Sequenzen\n")

# Beim Blasten: Kein Ophiostoma bicolor

tax_df %>% 
  filter(grepl("Ophiostoma", Genus_clean, ignore.case = TRUE)) %>%
  select(ASV, Genus_clean, Species_clean)

tax_df %>%
  filter(grepl("Ophiostoma", Genus_clean)) %>%
  select(ASV, Genus_clean, Species_clean) %>%
  left_join(asv_map, by = c("ASV" = "sequence")) %>%  # Sequenz → ASV-ID
  left_join(
    colSums(otu_mat_new) %>% as.data.frame() %>%
      setNames("total_reads") %>% rownames_to_column("asv_id"),
    by = "asv_id"
  ) %>%
  select(asv_id, Genus_clean, Species_clean, total_reads)

# M. guilliermondii ASV-Sequenz rausholen
tax_df %>%
  filter(grepl("guilliermondii", Species_clean, ignore.case = TRUE)) %>%
  left_join(asv_map, by = c("ASV" = "sequence")) %>%
  select(asv_id, Genus_clean, Species_clean, ASV) %>%
  mutate(fasta = paste0(">", asv_id, "_", Species_clean, "\n", ASV)) %>%
  pull(fasta) %>%
  cat(sep = "\n\n")

# Beim Blasten: Teilweise kommt auch Meyerozyma carpophila oder M.caribbica als 100% Hit -> Discussion
```

# Manuel BLAST

```{r}
# Unklassifizierte OTUs mit > 2000 reads
all_unclassified <- otu_mat_new %>%
  colSums() %>%
  as.data.frame() %>%
  setNames("total_reads") %>%
  rownames_to_column("otu_id") %>%
  left_join(asv_map, by = c("otu_id" = "asv_id")) %>%
  left_join(tax_df %>% select(ASV, Phylum, Class, Order, Family,
                               Genus_clean, Species_clean),
            by = c("sequence" = "ASV")) %>%
  filter(is.na(Genus_clean) | Genus_clean == "" |
         grepl("Incertae_sedis", Genus_clean)) %>%
  filter(!grepl("Incertae_sedis", Phylum) & !is.na(Phylum)) %>%
  filter(total_reads > 2000) %>%
  arrange(desc(total_reads)) %>%
  select(otu_id, Phylum, Class, Order, Family, total_reads)

cat("Unklassifizierte OTUs > 2000 reads:", nrow(all_unclassified), "\n")
print(all_unclassified)

# Als FASTA exportieren
fasta_lines <- paste0(">", all_unclassified$otu_id,
                      "_", all_unclassified$Order,
                      "\n", all_unclassified$sequence)

writeLines(fasta_lines,
           file.path(base_path, "Data/Final/unclassified_abundant.fasta"))
```
