---
title: "Beetle-Fungi Community Analysis"
subtitle: "Beta-Diversität, PERMANOVA, Fungal Traits, Indicator Species"
author: "user"
date: today
format:
  html:
    toc: true
    toc-title: "Inhalt"
    code-fold: true
    theme: flatly
    fig-width: 12
    fig-height: 7
execute:
  warning: false
  message: false
editor_options: 
  chunk_output_type: inline
---

## Pakete laden

```{r}
#| label: packages
#| message: false
#| warning: false

library(phyloseq)
library(vegan)
library(dplyr)
library(tidyr)
library(ggplot2)
library(forcats)
library(microeco)
library(indicspecies)
library(pairwiseAdonis)
library(UpSetR)
library(reshape2)
library(ggvenn)
library(patchwork)
library(stringr)
library(ggalluvial)

```

---

## Daten laden

```{r}
#| label: load-data (filtered!)

base_path <- "C:/Users/user/Documents/Master_EnvironmentalSciences/Master_Thesis"

# Phyloseq-Objekt mit FILTER!
ps <- readRDS(file.path(base_path, "Data/Final/Taxonomy_v2/ps_filtered.rds"))

# Beetle traits (aus beetle_traits.qmd)
beetle_traits <- read.csv("~/Master_EnvironmentalSciences/Master_Thesis/Data/Metadata/beetle_traits.csv")

# Fungal traits
data(fungi_func_FungalTraits)

otu_mat_new <- readRDS(file.path(base_path, "Data/Final/OTU_v2/otu_mat_f.rds"))

# ── Taxonomie aus phyloseq extrahieren ────────────────────────────────────────
tax_df <- as.data.frame(tax_table(ps))
tax_df$sequence <- rownames(tax_df)

# ASV-IDs über asv_map hinzufügen
asv_map <- data.frame(
  asv_id   = paste0("ASV", seq_along(taxa_names(ps))),
  sequence = taxa_names(ps)
)

cat("Proben:", nsamples(ps), "\n")
cat("Anzahl ASV nach Filter:  ", ntaxa(ps), "\n")
cat("Anzahl OTUs nach Filter:", ncol(otu_mat_new), "\n")
```
# Setup

```{r}
# Farben & Reihenfolge (konsistent mit beetle_traits.qmd)
family_colors <- c(
  "Carabidae"     = "grey",  # stahlblau
  "Buprestidae"   = "#C1714F",  # terrakotta
  "Tenebrionidae" = "#6A9C6A",  # salbeigrün
  "Cerambycidae"  = "#E0A96D",  # sandgelb
  "Curculionidae" = "#8C6D9E"   # lavendel
)

lifestyle_colors <- c(
  "saprotroph"          = "#E69F00",
  "plant pathogen"      = "#009E73",
  "mycoparasite"        = "#CC79A7",
  "animal parasite"     = "#0072B2",
  "animal endosymbiont" = "#F0E442",
  "mold"                = "#D55E00",
  "others"              = "#999999"
)

species_order <- c(
  # Buprestidae – Frischholzbesiedler, xylophag
  "Anthaxia fulgurans",
  "Anthaxia quadripunctata",
  "Chrysobothris affinis",
  "Buprestis haemorrhoidalis",
  # Cerambycidae – gemischt
  "Rhagium bifasciatum",
  "Rhagium inquisitor",
  "Rhagium mordax",
  "Pachytodes cerambyciformis",
  "Rutpela maculata",
  "Stenurella melanura",
  # "Exoten" – je eine Art ihrer Familie, ökologisch sehr verschieden
  "Bolitophagus reticulatus",   # Pilzfresser
  "Ips typographus",            # Borkenkäfer
  "Pterostichus aethiops"       # Räuber
)
```

---

## Based on ASV: Fungal Traits integrieren

```{r}
#| label: fungal-traits

# ── Taxonomie aus phyloseq extrahieren ────────────────────────────────────────
tax_df <- as.data.frame(tax_table(ps))
tax_df$ASV <- rownames(tax_df)

# Genus und Species bereinigen
tax_df$Genus_clean   <- gsub("g__", "", tax_df$Genus)
tax_df$Species_clean <- gsub("s__", "", tax_df$Species)

# Mit FungalTraits mergen
tax_traits <- merge(tax_df, fungi_func_FungalTraits,
                    by.x = "Genus_clean", by.y = "GENUS",
                    all.x = TRUE)

cat("ASVs mit Trait-Info:", sum(!is.na(tax_traits$primary_lifestyle)), "\n")
cat("ASVs ohne Trait-Info:", sum(is.na(tax_traits$primary_lifestyle)), "\n")

# ── Lifestyle-Klassifizierung ─────────────────────────────────────────────────
tax_traits$lifestyle_group <- case_when(
  tax_traits$primary_lifestyle %in% c("soil_saprotroph", "litter_saprotroph",
                                       "wood_saprotroph", "unspecified_saprotroph",
                                       "dung_saprotroph", "pollen_saprotroph",
                                       "nectar/tap_saprotroph")          ~ "saprotroph",
  tax_traits$primary_lifestyle == "plant_pathogen"                       ~ "plant pathogen",
  tax_traits$primary_lifestyle %in% c("animal_parasite",
                                       "protistan_parasite")             ~ "animal parasite",
  tax_traits$primary_lifestyle == "animal_endosymbiont"                  ~ "animal endosymbiont",
  tax_traits$primary_lifestyle %in% c("lichen_parasite", "sooty_mold")  ~ "mold",
  tax_traits$primary_lifestyle == "mycoparasite"                         ~ "mycoparasite",
  TRUE                                                                    ~ "others"
)

# ── Animal-associated ASVs ────────────────────────────────────────────────────
animal_asvs <- tax_traits$ASV[
  grepl("arthropod|animal|invertebrate|opportunistic",
        tax_traits$Animal_biotrophic_capacity_template,
        ignore.case = TRUE) &
  !is.na(tax_traits$Animal_biotrophic_capacity_template) &
  tax_traits$Animal_biotrophic_capacity_template != ""
]

ps_animal <- prune_taxa(taxa_names(ps) %in% animal_asvs, ps)
cat("Animal-associated ASVs:", ntaxa(ps_animal), "\n")
```
# Based on OTU: Fungal traits integrieren

```{r}

tax_df <- tax_df %>%
  left_join(asv_map, by = "sequence") %>%
  filter(asv_id %in% colnames(otu_mat_new))  # nur OTUs die in otu_mat_f sind

# Genus und Species bereinigen
tax_df$Genus_clean   <- gsub("g__", "", tax_df$Genus)
tax_df$Species_clean <- gsub("s__", "", tax_df$Species)

# Mit FungalTraits mergen
tax_traits <- merge(tax_df, fungi_func_FungalTraits,
                    by.x = "Genus_clean", by.y = "GENUS",
                    all.x = TRUE)
cat("OTUs mit Trait-Info:", sum(!is.na(tax_traits$primary_lifestyle)), "\n")
cat("OTUs ohne Trait-Info:", sum(is.na(tax_traits$primary_lifestyle)), "\n")

# ── Lifestyle-Klassifizierung ─────────────────────────────────────────────────
tax_traits$lifestyle_group <- case_when(
  tax_traits$primary_lifestyle %in% c("soil_saprotroph", "litter_saprotroph",
                                       "wood_saprotroph", "unspecified_saprotroph",
                                       "dung_saprotroph", "pollen_saprotroph",
                                       "nectar/tap_saprotroph")          ~ "saprotroph",
  tax_traits$primary_lifestyle == "plant_pathogen"                       ~ "plant pathogen",
  tax_traits$primary_lifestyle %in% c("animal_parasite",
                                       "protistan_parasite")             ~ "animal parasite",
  tax_traits$primary_lifestyle == "animal_endosymbiont"                  ~ "animal endosymbiont",
  tax_traits$primary_lifestyle %in% c("lichen_parasite", "sooty_mold")  ~ "mold",
  tax_traits$primary_lifestyle == "mycoparasite"                         ~ "mycoparasite",
  TRUE                                                                    ~ "others"
)

# ── Animal-associated OTUs ────────────────────────────────────────────────────
animal_otus <- tax_traits$asv_id[
  grepl("arthropod|animal|invertebrate|opportunistic",
        tax_traits$Animal_biotrophic_capacity_template,
        ignore.case = TRUE) &
  !is.na(tax_traits$Animal_biotrophic_capacity_template) &
  tax_traits$Animal_biotrophic_capacity_template != ""
]
cat("Animal-associated OTUs:", length(animal_otus), "\n")
```
---
# Based on ASV

## Lifestyle-Zusammensetzung pro Käferart

```{r}
#| label: lifestyle-barplot

# ── Duplikate entfernen ───────────────────────────────────────────────────────
tax_traits_unique <- tax_traits %>%
  dplyr::distinct(ASV, .keep_all = TRUE)

# ── Metadaten ─────────────────────────────────────────────────────────────────
meta_df <- data.frame(sample_data(ps)) %>%
  rownames_to_column("sample") %>%
  mutate(sample = gsub("^X", "", sample))

# ── OTU-Tabelle vorbereiten ───────────────────────────────────────────────────
otu_df <- as.data.frame(otu_table(ps))
colnames(otu_df) <- gsub("^X", "", colnames(otu_df))

# ── otu_long erstellen ────────────────────────────────────────────────────────
otu_long <- otu_df %>%
  rownames_to_column("ASV") %>%
  pivot_longer(-ASV, names_to = "sample", values_to = "reads") %>%
  dplyr::filter(reads > 0) %>%
  left_join(tax_traits_unique[, c("asv_id", "lifestyle_group")], by = "ASV") %>%
  left_join(meta_df, by = "sample")

# Prüfen
cat("Alle Arten vorhanden:\n")
print(table(otu_long$beetle_species, useNA = "always"))

# ── Lifestyle Barplot ─────────────────────────────────────────────────────────
lifestyle_summary <- otu_long %>%
  dplyr::group_by(beetle_species, lifestyle_group) %>%
  dplyr::summarise(reads = sum(reads), .groups = "drop") %>%
  dplyr::group_by(beetle_species) %>%
  dplyr::mutate(rel = reads / sum(reads)) %>%
  dplyr::ungroup() %>%
  dplyr::mutate(
    beetle_species = factor(gsub("_", " ", beetle_species),
                            levels = gsub("_", " ", species_order)),
    lifestyle_group = factor(lifestyle_group,
                             levels = c("saprotroph", "plant pathogen",
                                        "mycoparasite", "animal parasite",
                                        "animal endosymbiont", "mold", "others"))
  )

ggplot(lifestyle_summary,
       aes(x = beetle_species, y = rel, fill = lifestyle_group)) +
  geom_col() +
  scale_fill_manual(values = lifestyle_colors) +
  labs(x = NULL, y = "Relative abundance",
       fill = "Fungal lifestyle") +
  theme_minimal(base_size = 12) +
  theme(
    axis.text.x     = element_text(angle = 45, hjust = 1,
                                    face = "italic", size = 9),
    legend.position = "bottom"
  )

ggsave(file.path(base_path, "Results/Figures/lifestyle_barplot.pdf"),
       width = 12, height = 6)
```
## Proportion of animal-related ASVs

```{r}
animal_summary <- otu_long %>%
  mutate(is_animal = ASV %in% animal_asvs) %>%
  dplyr::group_by(beetle_species) %>%
  dplyr::summarise(
    total_reads  = sum(reads),
    animal_reads = sum(reads[is_animal]),
    rel_animal   = animal_reads / total_reads,
    .groups = "drop"
  ) %>%
  mutate(
    beetle_species_clean = gsub("_", " ", beetle_species),
    family = case_when(
      grepl("Anthaxia|Chrysobothris|Buprestis", beetle_species) ~ "Buprestidae",
      grepl("Rhagium|Pachytodes|Rutpela|Stenurella", beetle_species) ~ "Cerambycidae",
      grepl("Bolitophagus", beetle_species) ~ "Tenebrionidae",
      grepl("Ips", beetle_species) ~ "Curculionidae",
      grepl("Pterostichus", beetle_species) ~ "Carabidae"
    ),
    group = case_when(
      family == "Buprestidae"  ~ "Buprestidae",
      family == "Cerambycidae" ~ "Cerambycidae",
      TRUE                     ~ "Other families"
    )
  ) %>%
  # Pro Gruppe absteigend sortieren
  arrange(group, desc(rel_animal)) %>%
  mutate(beetle_species_clean = fct_inorder(beetle_species_clean))

group_colors <- c(
  "Buprestidae"    = "#A63603",
  "Cerambycidae"   = "#FDAE61",
  "Other families" = "bisque3"
)

ggplot(animal_summary, aes(x = beetle_species_clean, y = rel_animal,
                            fill = group)) +
  geom_col() +
  scale_fill_manual(values = group_colors) +
  scale_y_continuous(labels = scales::percent) +
  labs(x = NULL, y = "Proportion of animal-associated reads",
       fill = NULL) +
  theme_minimal(base_size = 12)+
  theme(axis.text.x = element_text(angle = 45, hjust = 1, face = "italic"),
        legend.position = "bottom")

otu_long %>%
  mutate(is_animal = ASV %in% animal_asvs) %>%
  dplyr::filter(beetle_species == "Ips_typographus") %>%
  dplyr::summarise(
    total  = sum(reads),
    animal = sum(reads[is_animal]),
    rel    = animal / total * 100
  )

otu_long %>%
  filter(beetle_species == "Ips_typographus",
         ASV %in% animal_asvs) %>%
  left_join(tax_df[, c("ASV", "Genus_clean")], by = "ASV") %>%
  dplyr::group_by(Genus_clean) %>%
  dplyr::summarise(reads = sum(reads)) %>%
  arrange(desc(reads)) %>%
  head(10)

# Wie viele ASVs werden nur durch "opportunistic" klassifiziert?
tax_traits %>%
  filter(grepl("arthropod|animal|invertebrate", 
               Animal_biotrophic_capacity_template, ignore.case = TRUE) &
         !grepl("opportunistic",
                Animal_biotrophic_capacity_template, ignore.case = TRUE)) %>%
  nrow()

# Mit opportunistic
length(animal_asvs)
# 1501 reads

# Neuer Datensatz
otu_long %>%
  filter(beetle_species == "Ips_typographus") %>%
  summarise(total = sum(reads))
# 97.004 reads

ggsave(file.path(base_path, "Results/Figures/proportion_animalrelated.pdf"),
       width = 16, height = 6, bg = "white")
```
# Alluvial-Plot für Verschiebung AF --> AA

```{r}
# ── tax_traits deduplizieren ──────────────────────────────────────────────────
tax_traits_dedup <- tax_traits %>%
  select(asv_id, lifestyle_group) %>%
  distinct(asv_id, .keep_all = TRUE)

# ── lifestyle_combined erstellen ──────────────────────────────────────────────
make_lifestyle_df <- function(otu_mat, subset_label, otu_filter = NULL) {
  mat <- if (!is.null(otu_filter)) {
    otu_mat[, colnames(otu_mat) %in% otu_filter]
  } else {
    otu_mat
  }
  
  mat %>%
    as.data.frame() %>%
    rownames_to_column("sample") %>%
    pivot_longer(-sample, names_to = "asv_id", values_to = "reads") %>%
    filter(reads > 0) %>%
    left_join(tax_traits_dedup, by = "asv_id") %>%
    left_join(meta_df %>% select(sample, beetle_species, family), by = "sample") %>%
    group_by(beetle_species, family) %>%
    mutate(total = sum(reads)) %>%
    group_by(beetle_species, family, lifestyle_group) %>%
    summarise(rel = sum(reads) / first(total), .groups = "drop") %>%
    mutate(subset = subset_label)
}

lifestyle_combined <- bind_rows(
  make_lifestyle_df(otu_mat_f, "All fungi"),
  make_lifestyle_df(otu_mat_f, "Animal-associated fungi", otu_filter = animal_otus)
) %>%
  mutate(
    lifestyle_group = ifelse(is.na(lifestyle_group), "others", lifestyle_group),
    beetle_species  = gsub("_", " ", beetle_species),
    beetle_species  = factor(beetle_species, levels = species_order),
    subset          = factor(subset, levels = c("All fungi", "Animal-associated fungi"))
  )

# ── Farben ────────────────────────────────────────────────────────────────────
lifestyle_colors <- c(
  "saprotroph"          = "#D94801",
  "plant pathogen"      = "#74C476",
  "mycoparasite"        = "#9E9AC8",
  "animal parasite"     = "#2171B5",
  "animal endosymbiont" = "#FDD0A2",
  "mold"                = "#FDAE6B",
  "others"              = "#D9D9D9"
)

# ── Hilfsfunktion ─────────────────────────────────────────────────────────────
make_lifestyle_plot <- function(data, family_name, show_legend = FALSE) {
  ggplot(data %>% filter(family == family_name),
         aes(x = subset, y = rel,
             alluvium = lifestyle_group,
             stratum  = lifestyle_group,
             fill     = lifestyle_group)) +
    geom_alluvium(alpha = 0.6) +
    geom_stratum() +
    scale_fill_manual(values = lifestyle_colors) +
    scale_y_continuous(labels = scales::percent) +
    scale_x_discrete(labels = c("All fungi"               = "AF",
                                 "Animal-associated fungi" = "AA")) +
    facet_wrap(~ beetle_species, nrow = 1,
               labeller = labeller(beetle_species = label_wrap_gen(12))) +
    labs(x = NULL, y = family_name, fill = "Fungal lifestyle") +
    theme_minimal(base_size = 11) +
    theme(
      strip.text      = element_text(face = "italic", size = 12),
      axis.text.x     = element_text(size = 12),
      legend.position = if (show_legend) "bottom" else "none"
    )
}

# ── Drei separate Plots ───────────────────────────────────────────────────────
plot_bup <- make_lifestyle_plot(lifestyle_combined, "Buprestidae")
plot_cer <- make_lifestyle_plot(lifestyle_combined, "Cerambycidae")
plot_exo <- lifestyle_combined %>%
  filter(family %in% c("Tenebrionidae", "Curculionidae", "Carabidae")) %>%
  mutate(family = "Other families") %>%
  make_lifestyle_plot("Other families", show_legend = TRUE)

# ── Kombinieren ───────────────────────────────────────────────────────────────
combined <- plot_bup / plot_cer / plot_exo +
  plot_layout(guides = "collect") &
  theme(legend.position = "bottom")

combined

ggsave(file.path(base_path, "Results/Figures/lifestyle_comparison.pdf"),
       plot = combined, width = 14, height = 12, bg = "white")
```
## Based on OTU

```{r}
# ── tax_traits deduplizieren ──────────────────────────────────────────────────
tax_traits_dedup <- tax_traits %>%
  select(asv_id, lifestyle_group) %>%
  distinct(asv_id, .keep_all = TRUE)

# ASV-ID → Lifestyle mapping über asv_map
otu_tax_dedup <- asv_map %>%
  left_join(tax_traits_dedup, by = c("sequence" = "asv_id")) %>%
  select(asv_id, lifestyle_group) %>%
  distinct(asv_id, .keep_all = TRUE)

# ── lifestyle_combined_otu erstellen ─────────────────────────────────────────
# Animal-associated OTUs
animal_otus <- otu_tax_dedup$asv_id[
  otu_tax_dedup$asv_id %in% asv_map$asv_id[asv_map$sequence %in% animal_asvs]
]

make_lifestyle_df_otu <- function(mat, subset_label, keep_otus = NULL) {
  if (!is.null(keep_otus)) {
    mat <- mat[, colnames(mat) %in% keep_otus, drop = FALSE]
  }
  
  as.data.frame(mat) %>%
    rownames_to_column("sample") %>%
    pivot_longer(-sample, names_to = "OTU", values_to = "reads") %>%
    filter(reads > 0) %>%
    left_join(otu_tax_dedup, by = c("OTU" = "asv_id")) %>%
    left_join(meta_df %>% select(sample, beetle_species, family),
              by = "sample") %>%
    mutate(lifestyle_group = ifelse(is.na(lifestyle_group), "others", lifestyle_group)) %>%
    group_by(beetle_species, family) %>%
    mutate(total = sum(reads)) %>%
    group_by(beetle_species, family, lifestyle_group) %>%
    summarise(rel = sum(reads) / first(total), .groups = "drop") %>%
    mutate(subset = subset_label)
}

lifestyle_combined_otu <- bind_rows(
  make_lifestyle_df_otu(otu_mat_new, "All fungi"),
  make_lifestyle_df_otu(otu_mat_new, "Animal-associated fungi", keep_otus = animal_otus)
) %>%
  mutate(
    lifestyle_group = ifelse(is.na(lifestyle_group), "others", lifestyle_group),
    beetle_species  = gsub("_", " ", beetle_species),
    beetle_species  = factor(beetle_species, levels = species_order),
    subset          = factor(subset, levels = c("All fungi", "Animal-associated fungi"))
  )

# Prüfen
table(lifestyle_combined_otu$family)

# ── Hilfsfunktion ─────────────────────────────────────────────────────────────
make_lifestyle_plot <- function(data, family_name, show_legend = FALSE) {
  ggplot(data %>% filter(family == family_name),
         aes(x = subset, y = rel,
             alluvium = lifestyle_group,
             stratum  = lifestyle_group,
             fill     = lifestyle_group)) +
    geom_alluvium(alpha = 0.6) +
    geom_stratum() +
    scale_fill_manual(values = lifestyle_colors) +
    scale_y_continuous(labels = scales::percent) +
    scale_x_discrete(labels = c("All fungi"               = "AF",
                                 "Animal-associated fungi" = "AA")) +
    facet_wrap(~ beetle_species, nrow = 1,
               labeller = labeller(beetle_species = label_wrap_gen(12))) +
    labs(x = NULL, y = family_name, fill = "Fungal lifestyle") +
    theme_minimal(base_size = 11) +
    theme(
      strip.text      = element_text(face = "italic", size = 12),
      axis.text.x     = element_text(size = 12),
      legend.position = if (show_legend) "bottom" else "none"
    )
}

# ── Plots ─────────────────────────────────────────────────────────────────────
plot_bup <- make_lifestyle_plot(lifestyle_combined_otu, "Buprestidae")
plot_cer <- make_lifestyle_plot(lifestyle_combined_otu, "Cerambycidae")
plot_exo <- lifestyle_combined_otu %>%
  filter(family %in% c("Tenebrionidae", "Curculionidae", "Carabidae")) %>%
  mutate(family = "Other families") %>%
  make_lifestyle_plot("Other families", show_legend = TRUE)

combined_otu <- plot_bup / plot_cer / plot_exo +
  plot_layout(guides = "collect") &
  theme(legend.position = "bottom")

combined_otu

ggsave(file.path(base_path, "Results/Figures/lifestyle_comparison_otu.pdf"),
       plot = combined_otu, width = 14, height = 12, bg = "white")
```

---

## PERMANOVA: Käferart, Familie, Traits

```{r}
#| label: permanova

meta <- as.data.frame(sample_data(ps))

# Beetle traits zu Metadaten hinzufügen
meta <- meta %>%
  left_join(beetle_traits[, c("species", "gilde", "nahrung", "wald",
                         "niche_decay_num", "body_length",
                         "hairiness_total", "wing_load")],
            by = c("beetle_species" = "Species_clean"))

# ── PERMANOVA 1: Käferart ────────────────────────────────────────────────────
perm_species <- adonis2(dist_bc ~ beetle_species, data = meta,
                        permutations = 999)
cat("PERMANOVA ~ beetle_species:\n")
print(perm_species)

# ── PERMANOVA 2: Familie (Phylogenie-Proxy) ───────────────────────────────────
perm_family <- adonis2(dist_bc ~ family, data = meta,
                       permutations = 999)
cat("\nPERMANOVA ~ family:\n")
print(perm_family)

# ── PERMANOVA 3: Funktionelle Traits ─────────────────────────────────────────
perm_traits <- adonis2(dist_bc ~ gilde + nahrung + wald +
                                  niche_decay_num + body_length +
                                  hairiness_total + wing_load,
                       data = meta, permutations = 999, na.action = na.omit)
cat("\nPERMANOVA ~ functional traits:\n")
print(perm_traits)

# ── PERMANOVA 4: Multifaktoriell (Phylogenie + Traits) ───────────────────────
perm_multi <- adonis2(dist_bc ~ family + gilde + nahrung + wald +
                                 niche_decay_num + body_length +
                                 hairiness_total + wing_load,
                      data = meta, permutations = 999, na.action = na.omit)
cat("\nMultifaktorielle PERMANOVA:\n")
print(perm_multi)
```

---

## Paarweise PERMANOVA

```{r}
#| label: pairwise-permanova

pairwise_res <- pairwise.adonis2(dist_bc ~ beetle_species,
                                  data = meta,
                                  nperm = 999)
pairwise_res
```

---

## Indicator Species

```{r}
#| label: indicator-species

# OTU presence/absence Matrix (Samples × ASVs)
otu_pa <- as.data.frame(otu_table(ps))
otu_pa[otu_pa > 0] <- 1
otu_pa <- t(otu_pa)  # Samples × ASVs

group <- sample_data(ps)$beetle_species

# Indicator species Analyse
indval_result <- multipatt(
  otu_pa,
  group,
  func    = "IndVal.g",
  control = how(nperm = 999)
)

summary(indval_result, alpha = 0.05)

# Als DataFrame
indval_df <- as.data.frame(indval_result$sign) %>%
  rownames_to_column("ASV") %>%
  filter(p.value <= 0.05)

# Taxonomie hinzufügen
indval_taxa <- indval_df %>%
  left_join(tax_df[, c("ASV", "Genus_clean", "Species", "Family")],
            by = "ASV")

cat("Signifikante Indicator ASVs:", nrow(indval_taxa), "\n")
head(indval_taxa)
```

---

## Core Mycobiome

```{r}
#| label: core-mycobiome

# Core: ASVs die in >= 70% der Proben einer Art vorkommen
core_per_species <- lapply(species_order, function(sp) {
  ps_sub <- subset_samples(ps, beetle_species == sp)
  if (nsamples(ps_sub) < 2) return(NULL)

  otu_sub <- as.matrix(otu_table(ps_sub))
  prevalence <- rowSums(otu_sub > 0) / nsamples(ps_sub)
  core_asvs <- names(prevalence[prevalence >= 0.7])

  data.frame(
    beetle_species = sp,
    ASV            = core_asvs,
    prevalence     = prevalence[core_asvs]
  )
})

core_df <- bind_rows(core_per_species)
cat("Core ASVs gesamt:", nrow(core_df), "\n")

core_summary <- core_df %>%
  dplyr::count(beetle_species) %>%
  mutate(beetle_species = factor(beetle_species, levels = species_order))

ggplot(core_summary, aes(x = beetle_species, y = n,
                          fill = beetle_species)) +
  geom_col() +
  scale_x_discrete(limits = species_order) +
  labs(x = NULL, y = "Number of core ASVs",
       title = "Core mycobiome size per beetle species (prevalence ≥ 70%)") +
  theme_minimal(base_size = 12) +
  theme(axis.text.x  = element_text(angle = 45, hjust = 1, face = "italic"),
        legend.position = "none")

ggsave(file.path(base_path, "Results/Figures/core_mycobiome.pdf"),
       width = 10, height = 6)
```

---

## Overlap zwischen Arten (UpSet + Jaccard)

```{r}
#| label: overlap

# Liste: Käferart → Core ASVs
otu_lists <- core_df %>%
  group_by(beetle_species) %>%
  summarise(asvs = list(unique(ASV)), .groups = "drop")
otu_list <- setNames(otu_lists$asvs, otu_lists$beetle_species)

# UpSet Plot
ups_data <- fromList(otu_list)
upset(ups_data, nsets = length(otu_list), order.by = "freq",
      sets.x.label = "Core ASV overlap")

# Jaccard Heatmap
jacc <- vegdist(t(as.matrix(do.call(rbind,
  lapply(names(otu_list), function(sp) {
    all_asvs <- unique(unlist(otu_list))
    as.integer(all_asvs %in% otu_list[[sp]])
  })))), method = "jaccard")

rownames(as.matrix(jacc)) <- names(otu_list)
jac_long <- melt(1 - as.matrix(jacc))

ggplot(jac_long, aes(Var1, Var2, fill = value)) +
  geom_tile() +
  scale_fill_viridis_c(option = "C") +
  labs(x = NULL, y = NULL, fill = "Jaccard similarity",
       title = "Core mycobiome overlap between beetle species") +
  theme_minimal(base_size = 11) +
  theme(axis.text.x = element_text(angle = 45, hjust = 1, face = "italic"),
        axis.text.y = element_text(face = "italic"))

ggsave(file.path(base_path, "Results/Figures/jaccard_heatmap.pdf"),
       width = 10, height = 8)
```

---

## Sessioninfo

```{r}
#| label: session-info
#| code-fold: true

sessionInfo()
```
