---
title: "Beetle-Fungi Community Analysis"
subtitle: "Fungal Traits & Lifestyle Network"
author: "user"
date: today
format:
  html:
    toc: true
    toc-title: "Inhalt"
    code-fold: true
    theme: flatly
    fig-width: 12
    fig-height: 7
execute:
  warning: false
  message: false
editor_options: 
  chunk_output_type: inline
---

## Pakete laden

```{r}
#| label: packages
#| message: false
#| warning: false

library(phyloseq)
library(vegan)
library(tidyverse)
library(tidyr)
library(ggplot2)
library(forcats)
library(microeco)
library(indicspecies)
library(pairwiseAdonis)
library(UpSetR)
library(reshape2)
library(ggvenn)
library(patchwork)
library(stringr)
library(ggalluvial)
library(bipartite)
library(cowplot)
library(openxlsx)
```

---

## Daten laden

```{r}
#| label: load-data

base_path <- "C:/Users/user/Documents/Master_EnvironmentalSciences/Master_Thesis"

# ── Phyloseq-Objekt (gefiltert: ohne Incertae sedis) ──────────────────────────
ps <- readRDS(file.path(base_path, "Data/Final/Taxonomy_v2/ps_filtered.rds"))

# ── Beetle traits ─────────────────────────────────────────────────────────────
beetle_traits <- read.csv(
  "~/Master_EnvironmentalSciences/Master_Thesis/Data/Metadata/beetle_traits.csv"
)

# ── Fungal traits ─────────────────────────────────────────────────────────────
data(fungi_func_FungalTraits)

# ── OTU-Tabelle (gefiltert, für Heatmap & Netzwerk) ───────────────────────────
otu_mat_new <- readRDS(file.path(base_path, "Data/Final/OTU_v2/otu_mat_f.rds"))

# ── Metadaten ─────────────────────────────────────────────────────────────────
meta_df <- data.frame(sample_data(ps)) %>%
  rownames_to_column("sample") %>%
  mutate(sample = gsub("^X", "", sample))

# ── ASV-Tabelle direkt aus ps (Basis für alle Trait-Analysen) ─────────────────
otu_ps <- as.data.frame(otu_table(ps))  # Sequenzen ×

asv_to_otu <- readRDS(file.path(base_path, "/Data/Final/OTU_v2/asv_to_otu.rds"))

cat("Proben:", nsamples(ps), "\n")
cat("ASVs nach Filter:", ntaxa(ps), "\n")
cat("OTUs nach Filter:", ncol(otu_mat_new), "\n")
```

---

## Setup: Farben & Reihenfolge

```{r}
#| label: setup

family_colors <- c(
  "Carabidae"     = "grey",
  "Buprestidae"   = "#C1714F",
  "Tenebrionidae" = "#6A9C6A",
  "Cerambycidae"  = "#E0A96D",
  "Curculionidae" = "#8C6D9E"
)

lifestyle_colors <- c(
  "saprotroph"          = "#F0E442",
  "plant pathogen"      = "#009E73",
  "mycoparasite"        = "#CC79A7",
  "animal parasite"     = "#0070A2",
  "animal endosymbiont" = "#8C6D7A",
  "mold"                = "darkmagenta",
  "others"              = "#999999"
)

species_order <- c(
  "Anthaxia fulgurans",
  "Anthaxia quadripunctata",
  "Chrysobothris affinis",
  "Buprestis haemorrhoidalis",
  "Rhagium bifasciatum",
  "Rhagium inquisitor",
  "Rhagium mordax",
  "Pachytodes cerambyciformis",
  "Rutpela maculata",
  "Stenurella melanura",
  "Bolitophagus reticulatus",
  "Ips typographus",
  "Pterostichus aethiops"
)

family_abbr <- c(
  "Buprestidae"   = "BU",
  "Cerambycidae"  = "CE",
  "Tenebrionidae" = "TE",
  "Curculionidae" = "CU",
  "Carabidae"     = "CA"
)
```

---

## Fungal Traits integrieren

```{r}
#| label: fungal-traits
# ── Taxonomie aus ps (OHNE Filter – alle ASVs behalten) ───────────────────────
tax_df <- as.data.frame(tax_table(ps))
tax_df$sequence      <- rownames(tax_df)
tax_df$Genus_clean   <- gsub("g__", "", tax_df$Genus)
tax_df$Species_clean <- gsub("s__", "", tax_df$Species)

# ── FungalTraits mergen ───────────────────────────────────────────────────────
tax_traits <- merge(tax_df, fungi_func_FungalTraits,
                    by.x = "Genus_clean", by.y = "GENUS",
                    all.x = TRUE)

cat("ASVs mit Trait-Info:", sum(!is.na(tax_traits$primary_lifestyle)), "\n")
cat("ASVs ohne Trait-Info:", sum(is.na(tax_traits$primary_lifestyle)), "\n")

# ── Lifestyle-Klassifizierung ─────────────────────────────────────────────────
tax_traits$lifestyle_group <- case_when(
  tax_traits$primary_lifestyle %in% c("soil_saprotroph", "litter_saprotroph",
                                       "wood_saprotroph", "unspecified_saprotroph",
                                       "dung_saprotroph", "pollen_saprotroph",
                                       "nectar/tap_saprotroph")         ~ "saprotroph",
  tax_traits$primary_lifestyle == "plant_pathogen"                      ~ "plant pathogen",
  tax_traits$primary_lifestyle %in% c("animal_parasite",
                                       "protistan_parasite")            ~ "animal parasite",
  tax_traits$primary_lifestyle == "animal_endosymbiont"                 ~ "animal endosymbiont",
  tax_traits$primary_lifestyle %in% c("lichen_parasite", "sooty_mold") ~ "mold",
  tax_traits$primary_lifestyle == "mycoparasite"                        ~ "mycoparasite",
  TRUE                                                                   ~ "others"
)
tax_traits$lifestyle_group[is.na(tax_traits$lifestyle_group)] <- "others"

# ── Animal-associated ASVs ────────────────────────────────────────────────────
animal_seqs <- tax_traits$sequence[
  grepl("arthropod|animal|invertebrate|opportunistic",
        tax_traits$Animal_biotrophic_capacity_template,
        ignore.case = TRUE) &
  !is.na(tax_traits$Animal_biotrophic_capacity_template) &
  tax_traits$Animal_biotrophic_capacity_template != ""
]
cat("Animal-associated ASVs:", length(animal_seqs), "\n")

# ── Deduplizierte Tabellen auf Sequenz-Basis ──────────────────────────────────
tax_traits_dedup_ps <- tax_traits %>%
  distinct(sequence, .keep_all = TRUE) %>%
  mutate(is_animal = sequence %in% animal_seqs,
         group     = ifelse(is_animal, "animal-associated", "opportunistic"))

tax_traits_unique_ps <- tax_traits %>%
  distinct(sequence, .keep_all = TRUE)

# ── Kontrolle: Endoconidiophora ───────────────────────────────────────────────
tax_traits_dedup_ps %>%
  filter(grepl("Endoconidiophora", Genus_clean)) %>%
  select(sequence, Genus_clean, group, is_animal, lifestyle_group)
```

---

## Proportion animal-associated OTUs per beetle

```{r}
#| label: proportion-aa

# ── Reads-basiert ─────────────────────────────────────────────────────────────
reads_df <- otu_ps %>%
  rownames_to_column("sequence") %>%
  pivot_longer(-sequence, names_to = "sample", values_to = "reads") %>%
  mutate(sample = gsub("^X", "", sample)) %>%
  filter(reads > 0) %>%
  left_join(tax_traits_dedup_ps %>% select(sequence, group), by = "sequence") %>%
  mutate(group = ifelse(is.na(group), "opportunistic", group)) %>%
  left_join(meta_df %>% select(sample, beetle_species, family), by = "sample") %>%
  group_by(beetle_species, family) %>%
  mutate(total = sum(reads)) %>%
  group_by(beetle_species, family, group) %>%
  summarise(rel = sum(reads) / first(total), .groups = "drop") %>%
  mutate(beetle_species = gsub("_", " ", beetle_species),
         beetle_species = factor(beetle_species, levels = species_order))

# ── P/A-basiert ───────────────────────────────────────────────────────────────
pa_df <- otu_ps %>%
  rownames_to_column("sequence") %>%
  pivot_longer(-sequence, names_to = "sample", values_to = "reads") %>%
  mutate(sample = gsub("^X", "", sample)) %>%
  filter(reads > 0) %>%
  mutate(reads = 1) %>%
  left_join(tax_traits_dedup_ps %>% select(sequence, group), by = "sequence") %>%
  mutate(group = ifelse(is.na(group), "opportunistic", group)) %>%
  left_join(meta_df %>% select(sample, beetle_species, family), by = "sample") %>%
  group_by(beetle_species, family) %>%
  mutate(total = sum(reads)) %>%
  group_by(beetle_species, family, group) %>%
  summarise(rel = sum(reads) / first(total), .groups = "drop") %>%
  mutate(beetle_species = gsub("_", " ", beetle_species),
         beetle_species = factor(beetle_species, levels = species_order))

cat("Reads-df Zeilen:", nrow(reads_df), "\n")
cat("PA-df Zeilen:", nrow(pa_df), "\n")
```
## RESULTS: Lifestyle

```{r}
cat("Gesamt ASVs (gefiltert):", ntaxa(ps), "\n")

cat("Auf Genus-Ebene klassifiziert:", 
    sum(!is.na(tax_df$Genus_clean) & tax_df$Genus_clean != ""), "\n")

cat("Mit FungalTraits Info:", 
    sum(!is.na(tax_traits$primary_lifestyle)), "\n")

# Lifestyle-Counts (dedupliziert auf Sequenz-Ebene)
tax_traits %>%
  distinct(sequence, .keep_all = TRUE) %>%
  count(lifestyle_group, name = "n_asvs") %>%
  arrange(desc(n_asvs)) %>%
  print()

cat("Animal-associated ASVs:", length(animal_seqs), "\n")

# PA-Anteile
pa_df %>%
  filter(group == "animal-associated") %>%
  arrange(desc(rel)) %>%
  select(beetle_species, family, rel) %>%
  mutate(rel_pct = scales::percent(rel, accuracy = 0.1)) %>%
  print()
```
```{r}
# ── OTU-Traits: Centroid-ASV bestimmt den Trait ───────────────────────────────
# asv_to_otu: Name = ASV-ID, Wert = OTU-ID (Centroid)
# Centroid-ASVs sind die ASVs wo asv_id == otu_id

asv_to_otu_df <- data.frame(
  asv_id = names(asv_to_otu),
  otu_id = as.character(asv_to_otu)
)

# Nur Centroids (asv_id == otu_id) → das ist die repräsentative Sequenz
centroids <- asv_to_otu_df %>%
  filter(asv_id == otu_id) %>%
  left_join(data.frame(
    asv_id   = paste0("ASV", seq_along(taxa_names(ps))),
    sequence = taxa_names(ps)), 
    by = "asv_id") %>%
  left_join(tax_traits_unique_ps, by = "sequence") %>%
  filter(otu_id %in% colnames(otu_mat_new))

cat("OTUs mit Centroid-Traits:", nrow(centroids), "\n")

centroids %>%
  count(lifestyle_group, name = "n_otus") %>%
  arrange(desc(n_otus)) %>%
  print()

# NAs zu "others" machen
centroids <- centroids %>%
  mutate(lifestyle_group = ifelse(is.na(lifestyle_group), "others", lifestyle_group))

centroids %>%
  count(lifestyle_group, name = "n_otus") %>%
  arrange(desc(n_otus)) %>%
  print()

# Animal-associated OTUs
animal_otus_centroids <- centroids$otu_id[centroids$sequence %in% animal_seqs]
cat("Animal-associated OTUs:", length(animal_otus_centroids), "\n")
```

```{r}
#| label: plot-proportion-aa

group_colors <- c("animal-associated" = "#D55E00",
                  "opportunistic"     = "bisque3")

make_group_plot <- function(df, title) {
  df <- df %>%
    mutate(beetle_species = factor(beetle_species, levels = species_order),
           family = factor(family_abbr[family],
                           levels = family_abbr[c("Buprestidae", "Cerambycidae",
                                                   "Tenebrionidae", "Curculionidae",
                                                   "Carabidae")]))
  ggplot(df, aes(x = beetle_species, y = rel, fill = group)) +
    geom_bar(stat = "identity", color = "white", width = 0.7) +
    geom_text(aes(label = ifelse(rel > 0.03,
                                 scales::percent(rel, accuracy = 1), "")),
              position = position_stack(vjust = 0.5),
              size = 3.5, color = "white", fontface = "bold") +
    scale_fill_manual(values = group_colors,
                      labels = c("animal-associated" = "Animal-associated OTUs",
                                 "opportunistic"     = "Passively associated OTUs")) +
    scale_y_continuous(labels = scales::percent) +
    facet_grid(. ~ family, scales = "free_x", space = "free") +
    labs(x = NULL, y = "Relative proportion", fill = "", title = title) +
    theme_minimal(base_size = 14) +
    theme(
      axis.text.x          = element_text(angle = 45, hjust = 1, face = "italic"),
      strip.text.x         = element_text(size = 14, face = "bold"),
      legend.position      = "bottom",
      legend.justification = "left")
}

p_pa    <- make_group_plot(pa_df,    "")
p_reads <- make_group_plot(reads_df, "")

p_pa
p_reads

#ggsave(file.path(base_path, "Results/Figures/animal_vs_opportunistic_pa.pdf"),
       plot = p_pa, width = 8, height = 6, bg = "white")
```

### RESULTS: Proportion AF/AA

```{r}
#| label: results-proportion

pa_df %>%
  filter(group == "animal-associated") %>%
  arrange(desc(rel)) %>%
  select(beetle_species, family, rel) %>%
  mutate(rel_pct = scales::percent(rel, accuracy = 0.1)) %>%
  print()
```

---

## Lifestyle-Analyse

```{r}
#| label: lifestyle-functions

# ── Einheitliche make_lifestyle_long (ps-basiert) ─────────────────────────────
make_lifestyle_long <- function(pa = FALSE, animal_only = FALSE) {
  
  if (animal_only) {
    mat <- otu_ps[rownames(otu_ps) %in% animal_seqs, ]
  } else {
    mat <- otu_ps
  }
  
  mat %>%
    rownames_to_column("sequence") %>%
    pivot_longer(-sequence, names_to = "sample", values_to = "reads") %>%
    mutate(sample = gsub("^X", "", sample)) %>%
    filter(reads > 0) %>%
    { if (pa) mutate(., reads = 1) else . } %>%
    left_join(tax_traits_unique_ps %>% select(sequence, lifestyle_group),
              by = "sequence") %>%
    left_join(meta_df %>% select(sample, beetle_species, family),
              by = "sample") %>%
    mutate(lifestyle_group = ifelse(is.na(lifestyle_group), "others",
                                    lifestyle_group)) %>%
    group_by(beetle_species, family, lifestyle_group) %>%
    summarise(reads = sum(reads), .groups = "drop") %>%
    group_by(beetle_species) %>%
    mutate(rel = reads / sum(reads)) %>%
    ungroup() %>%
    mutate(
      beetle_species  = factor(gsub("_", " ", beetle_species),
                               levels = species_order),
      family          = factor(family_abbr[family],
                               levels = family_abbr[c("Buprestidae", "Cerambycidae",
                                                       "Tenebrionidae", "Curculionidae",
                                                       "Carabidae")]),
      lifestyle_group = factor(lifestyle_group,
                               levels = rev(c("saprotroph", "plant pathogen",
                                              "mycoparasite", "animal parasite",
                                              "animal endosymbiont", "mold", "others")))
    )
}

make_lifestyle_plot <- function(df, title) {
  ggplot(df, aes(x = beetle_species, y = rel, fill = lifestyle_group)) +
    geom_col(color = "white", width = 0.7) +
    scale_fill_manual(values = lifestyle_colors,
                      breaks = c("saprotroph", "plant pathogen", "mycoparasite",
                                 "animal parasite", "animal endosymbiont",
                                 "mold", "others")) +
    scale_y_continuous(labels = scales::percent) +
    facet_grid(. ~ family, scales = "free_x", space = "free") +
    labs(x = NULL, y = "Relative proportion",
         fill = "Fungal lifestyle", title = title) +
    theme_minimal(base_size = 14) +
    theme(
      axis.text.x           = element_text(angle = 45, hjust = 1, face = "italic"),
      strip.text.x          = element_text(size = 14, face = "bold"),
      legend.position       = "bottom",
      legend.title.position = "top",
      legend.text           = element_text(size = 14),
      legend.title          = element_text(size = 14, face = "bold"),
      legend.key.size       = unit(1, "cm")
    )
}
```

### Lifestyle Barplot (P/A)

```{r}
#| label: lifestyle-barplot

p_pa_ls_hoch <- make_lifestyle_long(pa = TRUE) %>%
  make_lifestyle_plot(title = "")

p_pa_ls_hoch

```

### Animal-only Lifestyle Barplot

```{r}
#| label: lifestyle-animal-barplot

p_pa_ls_animal <- make_lifestyle_long(pa = TRUE, animal_only = TRUE) %>%
  make_lifestyle_plot(title = "Animal-associated fungi only")

p_pa_ls_animal

```

### Alluvial Plot: AF → AA

```{r}
#| label: alluvial-plot

lifestyle_combined <- bind_rows(
  make_lifestyle_long(pa = TRUE, animal_only = FALSE) %>%
    mutate(subset = "All fungi"),
  make_lifestyle_long(pa = TRUE, animal_only = TRUE) %>%
    mutate(subset = "Animal-associated fungi")
) %>%
  mutate(
    subset          = factor(subset, levels = c("All fungi",
                                                "Animal-associated fungi")),
    lifestyle_group = factor(lifestyle_group,
                             levels = c("saprotroph", "plant pathogen",
                                        "mycoparasite", "animal parasite",
                                        "animal endosymbiont", "mold", "others"))
  )

make_alluvial_plot <- function(data, family_name, title = family_name,
                                show_legend = FALSE) {
  ggplot(data %>% filter(family == family_name),
         aes(x = subset, y = rel,
             alluvium = lifestyle_group,
             stratum  = lifestyle_group,
             fill     = lifestyle_group)) +
    geom_alluvium(alpha = 0.6) +
    geom_stratum() +
    scale_fill_manual(values = lifestyle_colors) +
    scale_y_continuous(labels = scales::percent) +
    scale_x_discrete(labels = c("All fungi"               = "AF",
                                 "Animal-associated fungi" = "AA")) +
    facet_wrap(~ beetle_species, nrow = 1,
               labeller = labeller(beetle_species = label_wrap_gen(12))) +
    labs(x = NULL, y = title, fill = "Fungal lifestyle") +
    theme_minimal(base_size = 11) +
    theme(
      strip.text      = element_text(face = "italic", size = 14),
      axis.text.x     = element_text(size = 14),
      legend.position = if (show_legend) "bottom" else "none",
      legend.text     = element_text(size = 14),
      legend.title    = element_text(size = 14, face = "bold"),
      legend.key.size = unit(1, "cm"),
      axis.title.y    = element_text(size = 14, face = "bold")
    )
}

plot_bup <- make_alluvial_plot(lifestyle_combined, "BU", title = "Buprestidae")
plot_cer <- make_alluvial_plot(lifestyle_combined, "CE", title = "Cerambycidae")
plot_exo <- lifestyle_combined %>%
  filter(family %in% c("TE", "CU", "CA")) %>%
  mutate(family = "Other") %>%
  make_alluvial_plot("Other", show_legend = TRUE)

combined <- plot_bup / plot_cer / plot_exo +
  plot_layout(guides = "collect") &
  theme(legend.position = "bottom")

combined

ggsave(file.path(base_path, "Results/Figures/lifestyle_alluvial_AF_vs_AA.pdf"),
       plot = combined, width = 14, height = 12, bg = "white")
```

### Alluvial Plot: Ohne Saprotrophe (Zoom)

```{r}
#| label: alluvial-nosap

lifestyle_combined_nosap <- lifestyle_combined %>%
  filter(lifestyle_group != "saprotroph") %>%
  group_by(beetle_species, family, subset) %>%
  mutate(rel = rel / sum(rel)) %>%
  ungroup()

plot_bup_nosap <- make_alluvial_plot(lifestyle_combined_nosap, "BU",
                                     title = "Buprestidae")
plot_cer_nosap <- make_alluvial_plot(lifestyle_combined_nosap, "CE",
                                     title = "Cerambycidae")
plot_exo_nosap <- lifestyle_combined_nosap %>%
  filter(family %in% c("TE", "CU", "CA")) %>%
  mutate(family = "Other") %>%
  make_alluvial_plot("Other", title = "Other", show_legend = TRUE)

combined_nosap <- plot_bup_nosap / plot_cer_nosap / plot_exo_nosap +
  plot_layout(guides = "collect") &
  theme(legend.position = "bottom")

combined_nosap

ggsave(file.path(base_path, "Results/Figures/lifestyle_alluvial_AF_vs_AA_nosap.pdf"),
       plot = combined_nosap, width = 14, height = 12, bg = "white")
```

```{r}
lifestyle_combined_zoom <- lifestyle_combined %>%
  filter(lifestyle_group != "saprotroph") %>%
  # Alle Kombinationen explizit erstellen
  group_by(beetle_species, family) %>%
  group_modify(~ {
    tidyr::expand_grid(
      lifestyle_group = unique(lifestyle_combined$lifestyle_group[
        lifestyle_combined$lifestyle_group != "saprotroph"]),
      subset = c("All fungi", "Animal-associated fungi")
    ) %>%
      left_join(.x, by = c("lifestyle_group", "subset")) %>%
      mutate(reads = replace_na(reads, 0),
             rel   = replace_na(rel, 0))
  }) %>%
  ungroup() %>%
  mutate(
    lifestyle_group = factor(lifestyle_group,
                             levels = rev(c("plant pathogen", "mycoparasite",
                                            "animal parasite", "animal endosymbiont",
                                            "mold", "others"))),
    subset = factor(subset, levels = c("All fungi", "Animal-associated fungi"))
  )
# KEINE Neu-Normalisierung!

make_alluvial_plot_zoom <- function(data, family_name, title = family_name,
                                    show_legend = FALSE) {
  ggplot(data %>% filter(family == family_name),
         aes(x = subset, y = rel,
             alluvium = lifestyle_group,
             stratum  = lifestyle_group,
             fill     = lifestyle_group)) +
    geom_alluvium(alpha = 0.6, min.y=0) +
    geom_stratum() +
    scale_fill_manual(values = lifestyle_colors) +
    scale_y_continuous(labels = scales::percent,
                       limits = c(0, 0.5)) +  # Zoom auf 0-50%
    scale_x_discrete(labels = c("All fungi"               = "AF",
                                 "Animal-associated fungi" = "AA")) +
    facet_wrap(~ beetle_species, nrow = 1,
               labeller = labeller(beetle_species = label_wrap_gen(12))) +
    labs(x = NULL, y = title, fill = "Fungal lifestyle") +
    theme_minimal(base_size = 11) +
    theme(
      strip.text      = element_text(face = "italic", size = 14),
      axis.text.x     = element_text(size = 14),
      legend.position = if (show_legend) "bottom" else "none",
      legend.text     = element_text(size = 14),
      legend.title    = element_text(size = 14, face = "bold"),
      legend.key.size = unit(1, "cm"),
      axis.title.y    = element_text(size = 14, face = "bold")
    )
}

plot_bup_zoom <- make_alluvial_plot_zoom(lifestyle_combined_zoom, "BU",
                                         title = "Buprestidae")
plot_cer_zoom <- make_alluvial_plot_zoom(lifestyle_combined_zoom, "CE",
                                         title = "Cerambycidae")
plot_exo_zoom <- lifestyle_combined_zoom %>%
  filter(family %in% c("TE", "CU", "CA")) %>%
  mutate(family = "Other") %>%
  make_alluvial_plot_zoom("Other", title = "Other", show_legend = TRUE)

combined_zoom <- plot_bup_zoom / plot_cer_zoom / plot_exo_zoom +
  plot_layout(guides = "collect") &
  theme(legend.position = "bottom")

combined_zoom

ggsave(file.path(base_path, "Results/Figures/lifestyle_alluvial_AF_vs_AA_zoom.pdf"),
       plot = combined_zoom, width = 14, height = 12, bg = "white")
```

## RESULTS: Anteil an AA plant pathogens pro Art in absteigender Reihenfolge

```{r}
lifestyle_combined %>%
  filter(lifestyle_group == "plant pathogen" & 
         subset == "Animal-associated fungi") %>%
  arrange(desc(rel)) %>%
  select(beetle_species, family, rel) %>%
  mutate(rel_pct = scales::percent(rel, accuracy = 0.1)) %>%
  print()
```

## RESULTS: Lifestyle-Statistiken

```{r}
#| label: results-lifestyle

# Saprotrophen-Anteil AF vs AA
lifestyle_combined %>%
  filter(lifestyle_group == "saprotroph") %>%
  select(beetle_species, subset, rel) %>%
  pivot_wider(names_from = subset, values_from = rel) %>%
  mutate(diff = `Animal-associated fungi` - `All fungi`) %>%
  summarise(
    mean_AF  = mean(`All fungi`, na.rm = TRUE),
    mean_AA  = mean(`Animal-associated fungi`, na.rm = TRUE),
    min_AF   = min(`All fungi`, na.rm = TRUE),
    max_AF   = max(`All fungi`, na.rm = TRUE),
    min_AA   = min(`Animal-associated fungi`, na.rm = TRUE),
    max_AA   = max(`Animal-associated fungi`, na.rm = TRUE)
  ) %>%
  mutate(across(everything(), ~ scales::percent(., accuracy = 0.1))) %>%
  print()

# Kategorien die in AA zunehmen
lifestyle_combined %>%
  filter(lifestyle_group != "saprotroph") %>%
  group_by(lifestyle_group, subset) %>%
  summarise(mean_rel = mean(rel, na.rm = TRUE), .groups = "drop") %>%
  pivot_wider(names_from = subset, values_from = mean_rel) %>%
  mutate(diff = `Animal-associated fungi` - `All fungi`) %>%
  arrange(desc(diff)) %>%
  mutate(across(where(is.numeric), ~ scales::percent(., accuracy = 0.1))) %>%
  print()

# Bei welchen Käfern ist der Anteil an AA plant pathogens hoch?
lifestyle_combined %>%
  filter(lifestyle_group == "plant pathogen") %>%
  select(beetle_species, subset, rel) %>%
  pivot_wider(names_from = subset, values_from = rel, values_fill = 0) %>%
  mutate(
    diff   = `Animal-associated fungi` - `All fungi`,
    AF_pct = scales::percent(`All fungi`, accuracy = 0.1),
    AA_pct = scales::percent(`Animal-associated fungi`, accuracy = 0.1),
    diff_pct = scales::percent(diff, accuracy = 0.1)
  ) %>%
  arrange(desc(`Animal-associated fungi`)) %>%
  print()

# Differences between species in remaining guilds
# Lifestyle-Anteile pro Käferart in AA (mit Saprotrophen)
lifestyle_combined %>%
  filter(subset == "Animal-associated fungi") %>%
  select(beetle_species, family, lifestyle_group, rel) %>%
  mutate(rel_pct = scales::percent(rel, accuracy = 0.1)) %>%
  pivot_wider(names_from = lifestyle_group,
              values_from = rel_pct,
              values_fill = "0.0%") %>%
  print(n=100)

```
## Alluvial Plot: Based on reads (Appendix)

```{r}
lifestyle_combined_reads <- bind_rows(
  make_lifestyle_long(pa = FALSE, animal_only = FALSE) %>%
    mutate(subset = "All fungi"),
  make_lifestyle_long(pa = FALSE, animal_only = TRUE) %>%
    mutate(subset = "Animal-associated fungi")
) %>%
  mutate(
    subset          = factor(subset, levels = c("All fungi",
                                                "Animal-associated fungi")),
    lifestyle_group = factor(lifestyle_group,
                             levels = c("saprotroph", "plant pathogen",
                                        "mycoparasite", "animal parasite",
                                        "animal endosymbiont", "mold", "others"))
  )

plot_bup_reads <- make_alluvial_plot(lifestyle_combined_reads, "BU", title = "Buprestidae")
plot_cer_reads <- make_alluvial_plot(lifestyle_combined_reads, "CE", title = "Cerambycidae")
plot_exo_reads <- lifestyle_combined_reads %>%
  filter(family %in% c("TE", "CU", "CA")) %>%
  mutate(family = "Other") %>%
  make_alluvial_plot("Other", show_legend = TRUE)

combined_reads <- plot_bup_reads / plot_cer_reads / plot_exo_reads +
  plot_layout(guides = "collect") &
  theme(legend.position = "bottom")

combined_reads

ggsave(file.path(base_path, "Results/Figures/lifestyle_alluvial_AF_vs_AA_reads.pdf"),plot = combined_reads, width = 14, height = 12, bg = "white")
```

---

## Ips typographus – Artenliste

```{r}
#| label: ips-list
#| echo: FALSE

ips_samples <- meta_df$sample[meta_df$beetle_species == "Ips_typographus"]

tax_ps <- as.data.frame(tax_table(ps)) %>%
  mutate(
    Genus_clean   = gsub("g__", "", Genus),
    Species_clean = gsub("s__", "", Species),
    Phylum        = gsub("p__", "", Phylum),
    Class         = gsub("c__", "", Class),
    Order         = gsub("o__", "", Order),
    Family        = gsub("f__", "", Family)
  )

ips_list <- otu_ps[, colnames(otu_ps) %in% ips_samples] %>%
  rowSums() %>%
  as.data.frame() %>%
  setNames("total_reads") %>%
  rownames_to_column("ASV") %>%
  filter(total_reads > 0) %>%
  arrange(desc(total_reads)) %>%
  left_join(tax_ps %>% rownames_to_column("ASV"), by = "ASV") %>%
  mutate(species_label = ifelse(
    !is.na(Species_clean) & Species_clean != "",
    paste(Genus_clean, Species_clean),
    ifelse(!is.na(Genus_clean), paste0(Genus_clean, " sp."), "unclassified")
  )) %>%
  select(ASV, species_label, Phylum, Class, Order, Family,
         Genus_clean, Species_clean, total_reads)

cat("Anzahl ASVs bei Ips typographus:", nrow(ips_list), "\n")
print(head(ips_list, 20))

write.xlsx(ips_list,
           file.path(base_path, "Data/Final/Ips_typographus_fungal_list.xlsx"),
           sheetName = "Ips typographus fungi",
           rowNames  = FALSE)
```

---

## Netzwerkanalyse (Bipartite Web)

```{r}
#| label: bipartite-network

bipartite_df <- otu_ps %>%
  rownames_to_column("ASV") %>%
  pivot_longer(-ASV, names_to = "sample", values_to = "reads") %>%
  mutate(sample = gsub("^X", "", sample)) %>%
  filter(reads > 0) %>%
  left_join(tax_ps %>% rownames_to_column("ASV") %>%
              select(ASV, Genus_clean), by = "ASV") %>%
  left_join(meta_df %>% select(sample, beetle_species), by = "sample") %>%
  filter(!is.na(Genus_clean) & Genus_clean != "") %>%
  mutate(beetle_species = gsub("_", " ", beetle_species)) %>%
  group_by(beetle_species, Genus_clean) %>%
  summarise(reads = sum(reads), .groups = "drop")

# Top 5 Genera pro Käferart
top_genera <- bipartite_df %>%
  group_by(beetle_species, Genus_clean) %>%
  summarise(total = sum(reads), .groups = "drop") %>%
  group_by(beetle_species) %>%
  slice_max(total, n = 5) %>%
  ungroup() %>%
  pull(Genus_clean) %>%
  unique()

bipartite_df <- bipartite_df %>%
  filter(Genus_clean %in% top_genera)

bip_mat <- bipartite_df %>%
  pivot_wider(names_from  = Genus_clean,
              values_from = reads,
              values_fill = 0) %>%
  column_to_rownames("beetle_species") %>%
  as.matrix()

bip_mat_pa <- (bip_mat > 0) * 1
bip_mat_pa_sorted <- sortweb(bip_mat_pa, sort.order = "ca")

n_beetles   <- nrow(bip_mat_sorted)
beetle_cols <- RColorBrewer::brewer.pal(min(n_beetles, 12), "Set3")
if (n_beetles > 12) beetle_cols <- colorRampPalette(beetle_cols)(n_beetles)

pdf(file.path(base_path, "Results/Figures/bipartite_web_sorted_n5.pdf"), width = 35, height = 12)

plotweb(bip_mat_sorted,
        srt               = -45,
        higher_color      = "grey80",
        higher_text_color = "black",
        lower_color       = beetle_cols,
        lower_text_color  = "black",
        link_color        = "lower",
        link_alpha        = 0.5,
        text_size         = 1.5,
        box_size          = 0.07,
        higher_italic     = TRUE,
        lower_italic      = TRUE,
        mar               = c(1, 6, 2, 2))
       
  
dev.off()

cat("Bipartite web gespeichert.\n")
```




