---
title: "06_NMDS"
format: pdf
editor: visual
editor_options: 
  chunk_output_type: console
---

## Pakete laden

```{r}
#| message: false
#| warning: false

library(phyloseq)  # otu_table
library(vegan)     # vegdist
library(dplyr)
library(tidyverse)
library(ggsci) # Farben
library(cluster) # für Mantel-Test
library(corrplot)
library(ggforce)
```

## Daten laden

```{r}
#| label: load-data

base_path <- "C:/Users/user/Documents/Master_EnvironmentalSciences/Master_Thesis"

# Phyloseq-Objekt
ps <- readRDS(file.path(base_path, "Data/Final/phyloseq_all.rds"))

beetle_traits <- read.csv("~/Master_EnvironmentalSciences/Master_Thesis/Data/Metadata/beetle_traits.csv")

```

# Alpha diversity

```{r}
# Alpha-Diversität berechnen
alpha_div <- estimate_richness(ps, measures = c("Shannon", "Observed"))

# Evenness (Pielou's J) berechnen
alpha_div$Evenness <- alpha_div$Shannon / log(alpha_div$Observed)

# Metadaten hinzufügen
alpha_div$beetle_species <- sample_data(ps)$beetle_species
alpha_div$family <- sample_data(ps)$family

# Mittelwert + SE pro Art
alpha_summary <- alpha_div %>%
  group_by(beetle_species, family) %>%
  summarise(
    Shannon_mean = mean(Shannon, na.rm = TRUE),
    Shannon_se   = sd(Shannon, na.rm = TRUE) / sqrt(n()),
    Evenness_mean = mean(Evenness, na.rm = TRUE),
    Evenness_se   = sd(Evenness, na.rm = TRUE) / sqrt(n()),
    .groups = "drop"
  )

# Artenreihenfolge wie im beetle_traits Plot
species_order <- c(
  # Buprestidae – Frischholzbesiedler, xylophag
  "Anthaxia fulgurans",
  "Anthaxia quadripunctata",
  "Chrysobothris affinis",
  "Buprestis haemorrhoidalis",
  # Cerambycidae – gemischt
  "Rhagium bifasciatum",
  "Rhagium inquisitor",
  "Rhagium mordax",
  "Pachytodes cerambyciformis",
  "Rutpela maculata",
  "Stenurella melanura",
  # "Exoten" – je eine Art ihrer Familie, ökologisch sehr verschieden
  "Bolitophagus reticulatus",   # Pilzfresser
  "Ips typographus",            # Borkenkäfer
  "Pterostichus aethiops"       # Räuber
)
alpha_summary$beetle_species <- factor(alpha_summary$beetle_species,
                                        levels = species_order)

family_colors <- c(
  "Carabidae"     = "#2C7BB6",
  "Buprestidae"   = "#A63603",
  "Tenebrionidae" = "#1A9641",
  "Cerambycidae"  = "#FDAE61",
  "Curculionidae" = "#7B3294"
)

# Plot
ggplot(alpha_summary, aes(x = beetle_species, color = family, group = 1)) +
  # Shannon (linke Achse)
  geom_line(aes(y = Shannon_mean), color = "black", linewidth = 0.6, linetype = "dashed") +
  geom_point(aes(y = Shannon_mean), size = 3) +
  geom_errorbar(aes(ymin = Shannon_mean - Shannon_se,
                    ymax = Shannon_mean + Shannon_se), width = 0.2) +
  # Evenness (rechte Achse, skaliert)
  geom_point(aes(y = Evenness_mean * 3), size = 3) +
  geom_line(aes(y = Evenness_mean * 3), color = "red",
            linewidth = 0.6, linetype = "dashed") +
  geom_errorbar(aes(ymin = (Evenness_mean - Evenness_se) * 3,
                    ymax = (Evenness_mean + Evenness_se) * 3),
                width = 0.2) +
  scale_color_manual(values = family_colors) +
  scale_y_continuous(
    name = "Shannon index (H)",
    sec.axis = sec_axis(~ . / 3, name = "Evenness index")
  ) +
  scale_x_discrete(limits = levels(alpha_summary$beetle_species)) +
  labs(x = NULL, color = "Family") +
  theme_minimal(base_size = 14) +
  theme(
    axis.text.x  = element_text(angle = 45, hjust = 1, face = "italic", size = 14),
    axis.title.y.right = element_text(color = "red"),
    axis.text.y.right  = element_text(color = "red"),
    legend.position    = "bottom"
  )

ggsave(file.path(base_path, "Results/Figures/alpha_diversity.pdf"),
       width = 12, height = 6)
```

## Beta-Diversität: Ordination (NMDS)

```{r}
#| message: false
#| warning: false
#| 
# Rarefaction – auf gleiche Sequenztiefe normalisieren
set.seed(42)
ps_rare <- rarefy_even_depth(ps, sample.size = min(sample_sums(ps)),
                              rngseed = 42, replace = FALSE)
cat("Reads pro Sample nach Rarefaction:", min(sample_sums(ps_rare)), "\n")
cat("ASVs nach Rarefaction:", ntaxa(ps_rare), "\n")

# Dann nochmal OTU-Matrix
otu_mat_rare <- t(as.matrix(otu_table(ps_rare)))
dist_bc_rare <- vegdist(otu_mat_rare, method = "bray")
summary(as.vector(dist_bc_rare))
# Median =1 =>Schlecht
```

ASVs müssen geclustert werden, sonst gibt es keine sinnvolle NMDS

```{r, fig.height=8, fig.width=8}

# ── Schritt 4: NMDS ───────────────────────────────────────────────────────────
set.seed(123)
ord_otu <- metaMDS(otu_mat_new, distance = "bray", k = 2, trymax = 100)
cat("Stress:", round(ord_otu$stress, 4), "\n")

# ── Schritt 5: Plot ───────────────────────────────────────────────────────────
nmds_df <- data.frame(
  NMDS1  = ord_otu$points[, 1],
  NMDS2  = ord_otu$points[, 2],
  sample = rownames(ord_otu$points)) %>%
  left_join(data.frame(sample_data(ps)) %>%
              rownames_to_column("sample") %>%
              mutate(sample = gsub("^X", "", sample)) %>%
              dplyr::select(sample, beetle_species, family),
            by = "sample")


cols <- setNames(pal_d3("category20")(14), species_order)

ggplot(nmds_df, aes(NMDS1, NMDS2, color = beetle_species, shape = family)) +
  geom_point(size = 3.1, alpha = 0.9) +
  stat_ellipse(aes(group = beetle_species), 
               level = 0.95, linewidth = 0.4,
               linetype = "dashed") +
  scale_color_manual(values = cols, drop = FALSE,
                     labels = function(x) gsub("_", " ", x)) +  # Unterstriche → Leerzeichen
  scale_shape_manual(values = c(16, 17, 15, 18, 8)) +
  annotate("text", x = Inf, y = -Inf,
           label = paste0("Stress = ", round(ord_otu$stress, 4)),
           hjust = 1.1, vjust = -0.5, size = 5) +
  labs(title = "",
       color = "", shape = "") +
  theme_minimal(base_size = 14) +
  theme(legend.position = "bottom",
      legend.justification.bottom = "left",
      legend.box = "vertical",
      legend.box.just = "left",
      legend.text = element_text(size = 14)) +
  guides(color = guide_legend(nrow = 4, byrow = TRUE,
          override.aes = list(size = 3)),
         shape = guide_legend(nrow = 1))


# Caption: NMDS (Bray-Curtis, OTU-level)

ggsave(file.path(base_path, "Results/Figures/NMDS_OTU.pdf"),
       width = 12, height = 10, bg = "white")
```

# Ähnlichkeitsmatrix für Traits

```{r}
# Trait-Matrix pro Art
trait_mat <- beetle_traits %>%
  dplyr::select(species, gilde, nahrung, wald,
                niche_decay_num, body_length,
                hairiness_total, wing_load) %>%
  dplyr::distinct(species, .keep_all = TRUE) %>%
  dplyr::filter(species != "Grammoptera_ruficornis") %>%
  tibble::column_to_rownames("species") %>%
  mutate(
    gilde  = as.factor(gilde),
    nahrung = as.factor(nahrung),
    wald   = as.factor(wald)
  )

# Prüfen
dim(trait_mat)
head(trait_mat)
str(trait_mat)

# Gower-Distanz berechnen
dist_traits <- daisy(trait_mat, metric = "gower")

summary(dist_traits)

# OTU-Tabelle auf Art-Ebene aggregieren (Mittelwert pro Art)
meta_df_clean <- data.frame(sample_data(ps)) %>%
  rownames_to_column("sample") %>%
  mutate(sample = gsub("^X", "", sample))

otu_species <- otu_mat_new %>%
  as.data.frame() %>%
  rownames_to_column("sample") %>%
  left_join(meta_df_clean[, c("sample", "beetle_species")], 
            by = "sample") %>%
  group_by(beetle_species) %>%
  summarise(across(where(is.numeric), mean), .groups = "drop") %>%
  column_to_rownames("beetle_species")

# Reihenfolge angleichen
shared_species <- intersect(rownames(otu_species), rownames(trait_mat))
cat("Gemeinsame Arten:", length(shared_species), "\n")

otu_species <- otu_species[shared_species, ]
trait_mat_sub <- trait_mat[shared_species, ]

# Distanzmatrizen
dist_fungi <- vegdist(otu_species, method = "bray")
dist_traits <- daisy(trait_mat_sub, metric = "gower")

# Mantel-Test
mantel_result <- mantel(dist_fungi, dist_traits,
                        method = "spearman",
                        permutations = 999)
print(mantel_result)

# Statistischer Trend mit p = 0.6
# Trennung in ökologische Traits und Morphologie
# Aber: Mantel Test hat nicht so viel statistische Power weil er die Mittelwerte pro   Art nimmt (n=12)
```

```{r}
# ── Trait-Matrizen vorbereiten ────────────────────────────────────────────────
trait_mat <- beetle_traits %>%
  dplyr::select(species, gilde, nahrung, wald,
                niche_decay_num, body_length,
                hairiness_total, wing_load) %>%
  dplyr::distinct(species, .keep_all = TRUE) %>%
  dplyr::filter(species != "Grammoptera_ruficornis") %>%
  tibble::column_to_rownames("species") %>%
  mutate(
    gilde   = as.factor(gilde),
    nahrung = as.factor(nahrung),
    wald    = as.factor(wald)
  )

# Varianten
trait_mat_all   <- trait_mat
trait_mat_eco   <- trait_mat[, c("gilde", "nahrung", "wald")]
trait_mat_morph <- trait_mat[, c("body_length", "hairiness_total", "wing_load")]

# ── OTU-Tabelle auf Art-Ebene aggregieren ─────────────────────────────────────
meta_df_clean <- data.frame(sample_data(ps)) %>%
  rownames_to_column("sample") %>%
  mutate(sample = gsub("^X", "", sample))

otu_species <- otu_mat_new %>%
  as.data.frame() %>%
  rownames_to_column("sample") %>%
  left_join(meta_df_clean[, c("sample", "beetle_species")], by = "sample") %>%
  dplyr::group_by(beetle_species) %>%
  dplyr::summarise(across(where(is.numeric), mean), .groups = "drop") %>%
  tibble::column_to_rownames("beetle_species")

# ── Gemeinsame Arten ──────────────────────────────────────────────────────────
shared_species <- intersect(rownames(otu_species), rownames(trait_mat))
cat("Gemeinsame Arten (all/eco):", length(shared_species), "\n")

otu_species_all  <- otu_species[shared_species, ]
trait_mat_all    <- trait_mat_all[shared_species, ]
trait_mat_eco    <- trait_mat_eco[shared_species, ]

# Pterostichus hat keine morpho-Daten → separat
trait_mat_morph_clean <- trait_mat_morph[complete.cases(trait_mat_morph), ]
shared_morph <- intersect(rownames(otu_species), rownames(trait_mat_morph_clean))
cat("Gemeinsame Arten (morph):", length(shared_morph), "\n")

otu_species_morph   <- otu_species[shared_morph, ]
trait_mat_morph_sub <- trait_mat_morph_clean[shared_morph, ]

# ── Distanzmatrizen ────────────────────────────────────────────────────────────
dist_fungi_all   <- vegdist(otu_species_all,   method = "bray")
dist_fungi_morph <- vegdist(otu_species_morph, method = "bray")

dist_all   <- daisy(trait_mat_all,       metric = "gower")
dist_eco   <- daisy(trait_mat_eco,       metric = "gower")
dist_morph <- daisy(trait_mat_morph_sub, metric = "gower")

# ── Mantel-Tests ───────────────────────────────────────────────────────────────
set.seed(42)
mantel_all  <- mantel(dist_fungi_all,   dist_all,   method = "spearman", permutations = 999)
mantel_eco  <- mantel(dist_fungi_all,   dist_eco,   method = "spearman", permutations = 999)
mantel_morph <- mantel(dist_fungi_morph, dist_morph, method = "spearman", permutations = 999)

# ── Ergebnisse ─────────────────────────────────────────────────────────────────
mantel_results <- data.frame(
  Traits  = c("All traits", "Ecological traits", "Morphological traits"),
  n_spp   = c(length(shared_species), length(shared_species), length(shared_morph)),
  r       = round(c(mantel_all$statistic,
                    mantel_eco$statistic,
                    mantel_morph$statistic), 3),
  p_value = round(c(mantel_all$signif,
                    mantel_eco$signif,
                    mantel_morph$signif), 3)
)

print(mantel_results)

# Morphologie erklärt teilweise Pilzgemeinschaft
```

## Korrelation zwischen Variablen?

```{r}

# ── Numerische Traits: Spearman ───────────────────────────────────────────────
trait_num <- beetle_traits %>%
  dplyr::select(species, niche_decay_num, body_length,
                hairiness_total, wing_load) %>%
  dplyr::distinct(species, .keep_all = TRUE) %>%
  dplyr::filter(species != "Grammoptera_ruficornis") %>%
  tidyr::drop_na() %>%
  tibble::column_to_rownames("species")

cor_num <- cor(trait_num, method = "spearman")
print(round(cor_num, 2))

corrplot(cor_num, method = "color", type = "upper",
         addCoef.col = "black", tl.col = "black",
         col = colorRampPalette(c("#2166AC", "white", "#D6604D"))(200),
         title = "Spearman correlation (numerical traits)",
         mar = c(0,0,2,0))

# ── Kategorische Traits: Cramér's V ──────────────────────────────────────────
trait_cat <- beetle_traits %>%
  dplyr::select(species, gilde, nahrung, wald) %>%
  dplyr::distinct(species, .keep_all = TRUE) %>%
  dplyr::filter(species != "Grammoptera_ruficornis") %>%
  tibble::column_to_rownames("species")

cat_vars <- c("gilde", "nahrung", "wald")
cramer_mat <- matrix(NA, 3, 3, dimnames = list(cat_vars, cat_vars))

cramerV_manual <- function(x, y) {
  tbl <- table(x, y)
  chi2 <- chisq.test(tbl)$statistic
  n <- sum(tbl)
  k <- min(nrow(tbl), ncol(tbl))
  sqrt(chi2 / (n * (k - 1)))
}

for (i in cat_vars) {
  for (j in cat_vars) {
    cramer_mat[i, j] <- cramerV_manual(trait_cat[[i]], trait_cat[[j]])
  }
}

print(round(cramer_mat, 2))

corrplot(cramer_mat, method = "color", type = "upper",
         addCoef.col = "black", tl.col = "black",
         col = colorRampPalette(c("white", "#D6604D"))(200),
         title = "Cramér's V (categorical traits)",
         mar = c(0,0,2,0))
```

Body length und wingload sind stark korreliert (0.8) und Gilde und Wald sind auch korreliert (0.76). Gilde = Old wood ist nie in Kombination mit Wald = Konifer, nur Laubbäume oder both. Ist das ein biologisches Muster, sollten die Variablen drin bleiben? Ja, Variablen bleiben drin.

------------------------------------------------------------------------

## PERMANOVA: Käferart, Familie, Traits

```{r}
#| label: permanova

# ── Metadaten mit Traits verknüpfen ───────────────────────────────────────────
meta_permanova <- meta_df_clean %>%
  left_join(beetle_traits %>%
              dplyr::select(species, gilde, nahrung, wald,
                            body_length,
                            hairiness_total, wing_load) %>%
              dplyr::distinct(species, .keep_all = TRUE),
            by = c("beetle_species" = "species")) %>%
  mutate(
    gilde   = as.factor(gilde),
    nahrung = as.factor(nahrung),
    wald    = as.factor(wald),
    family  = as.factor(family)
  )

# Reihenfolge der Samples angleichen
meta_permanova <- meta_permanova[match(rownames(otu_mat_new), 
                                       meta_permanova$sample), ]

# Prüfen
cat("NAs in Metadaten:\n")
colSums(is.na(meta_permanova))

# ── PERMANOVA 1: Käferart ─────────────────────────────────────────────────────
perm_species <- adonis2(otu_mat_new ~ beetle_species,
                        data = meta_permanova,
                        permutations = 999,
                        method = "bray")
print(perm_species)

# ── PERMANOVA 2: Familie (Phylogenie-Proxy) ───────────────────────────────────
perm_family <- adonis2(otu_mat_new ~ family,
                       data = meta_permanova,
                       permutations = 999,
                       method = "bray")
print(perm_family)

# ── PERMANOVA 3: Ökologische Traits ───────────────────────────────────────────
perm_eco <- adonis2(otu_mat_new ~ gilde + nahrung + wald,
                    data = meta_permanova,
                    permutations = 999,
                    method = "bray",
                    na.action = na.omit)
print(perm_eco)

# ── PERMANOVA 4: Morphologische Traits ────────────────────────────────────────
perm_morph <- adonis2(otu_mat_new ~ body_length + hairiness_total + wing_load,
                      data = meta_permanova,
                      permutations = 999,
                      method = "bray",
                      na.action = na.omit)
print(perm_morph)

# ── PERMANOVA 5: Multifaktoriell ──────────────────────────────────────────────
perm_multi <- adonis2(otu_mat_new ~ family + gilde + nahrung + wald +
                                    body_length + hairiness_total + wing_load,
                      data = meta_permanova,
                      permutations = 999,
                      method = "bray",
                      na.action = na.omit)
print(perm_multi)
```

# Trennung Family + Functional traits

```{r}
# Nur komplette Fälle (Pterostichus hat keine Morph-Daten)
meta_complete <- meta_permanova %>%
  filter(complete.cases(dplyr::select(., family, gilde, nahrung, wald,
                                       body_length, hairiness_total, wing_load)))

otu_complete <- otu_mat_new[meta_complete$sample, ]

cat("Proben nach NA-Entfernung:", nrow(meta_complete), "\n")

# Varianzpartitionierung
vp <- varpart(otu_complete,
              ~ family,
              ~ gilde + nahrung + wald +
                body_length + hairiness_total + wing_load,
              data = meta_complete,
              transfo = "hel")

VP_plot <- plot(vp, digits = 2, Xnames = c("Phylogeny", "Traits"),
           bg = c("#BF812D", "#7B3294"))

print(vp)

pdf(file.path(base_path, "Results/Figures/VP.pdf"), 
    width = 8, height = 6)
plot(vp, digits = 2, Xnames = c("Phylogeny", "Traits"),
     bg = c("#7B3294", "#BF812D"))
dev.off()

# Das gleiche in ggplot

venn_df <- data.frame(
  x = c(-0.3, 0.3),
  y = c(0, 0),
  r = c(0.45, 0.45),
  label = c("Phylogeny", "Traits")
)

ggplot() +
  geom_circle(data = venn_df, 
              aes(x0 = x, y0 = y, r = r, fill = label),
              alpha = 0.5, color = "white", linewidth = 0) +
  scale_fill_manual(values = c("Phylogeny" = "#BF812D", 
                                "Traits"    = "#5B3290")) +
  annotate("text", x = -0.45, y = 0, label = "8.5%", size = 5) +
  annotate("text", x =  0,    y = 0, label = "19.3%", size = 5) +
  annotate("text", x =  0.45, y = 0, label = "18.7%", size = 5) +
  annotate("text", x =  0,    y = -0.65, 
           label = "Residuals = 53.5%", size = 4, color = "grey40") +
  annotate("text", x = -0.45, y =  0.55, label = "Phylogeny", size = 5) +
  annotate("text", x =  0.45, y =  0.55, label = "Traits",    size = 5) +
  coord_fixed() +
  theme_void() +
  theme(legend.position = "none")

ggsave(file.path(base_path, "Results/Figures/VP.pdf"),
       width = 7, height = 5, bg = "white")
```

```{r}
vp3 <- varpart(otu_complete,
               ~ family,                           # Phylogenie
               ~ gilde + nahrung + wald,           # Eco Traits
               ~ body_length + hairiness_total + wing_load,  # Morph Traits
               data = meta_complete,
               transfo = "hel")

print(vp3)
plot(vp3, digits = 2, 
     Xnames = c("Phylogeny", "Eco traits", "Morph traits"),
     bg = c("#BF812D", "#74C476", "#7B3294"))
```

```{r}
# Koordinaten für 3 Kreise
venn_df <- data.frame(
  x     = c(0, -0.35, 0.35),
  y     = c(0.3, -0.2, -0.2),
  r     = c(0.42, 0.42, 0.42),
  label = c("Phylogeny", "Eco traits", "Morph traits")
)

ggplot() +
  geom_circle(data = venn_df,
              aes(x0 = x, y0 = y, r = r, fill = label),
              alpha = 0.4, color = "white", linewidth = 0) +
  scale_fill_manual(values = c(
    "Phylogeny"   = "#7B3294",
    "Eco traits"  = "#74C476",
    "Morph traits" = "#BF812D"
  )) +
  # Labels der Kreise
  annotate("text", x =  0,     y =  0.82, label = "Phylogeny",   size = 6, fontface = "bold") +
  annotate("text", x = -0.6,  y = -0.55, label = "Ecological traits",  size = 6, fontface = "bold") +
  annotate("text", x =  0.6,  y = -0.55, label = "Morphological traits", size = 6, fontface = "bold") +
  # Unique fractions
  annotate("text", x =  0,     y =  0.48, label = "8.5%",  size = 6) +
  annotate("text", x = -0.45,  y = -0.35, label = "8.4%",  size = 6) +
  annotate("text", x =  0.45,  y = -0.35, label = "12.3%", size = 6) +
  # Shared fractions
  annotate("text", x = -0.22,  y =  0.10, label = "11.6%", size = 6, color = "grey30") +
  annotate("text", x =  0.22,  y =  0.10, label = "neg.",  size = 6, color = "grey30") +
  annotate("text", x =  0,     y = -0.30, label = "neg.",  size = 6, color = "grey30") +
  annotate("text", x =  0,     y =  0.00, label = "10.0%", size = 6, color = "grey30") +
  # Residuals
  annotate("text", x = -0.57,  y = -0.85,
           label = "Residuals = 53.5%", size = 6, color = "grey40") +
  coord_fixed(xlim = c(-1, 1), ylim = c(-0.85, 1)) +
  theme_void() +
  theme(legend.position = "none")

ggsave(file.path(base_path, "Results/Figures/VP3.pdf"),
       width = 7, height = 6, bg = "white")
```

------------------------------------------------------------------------

## Paarweise PERMANOVA

```{r}
#| label: pairwise-permanova

pairwise_res <- pairwise.adonis2(dist_bc ~ beetle_species,
                                  data = meta,
                                  nperm = 999)
pairwise_res
```

------------------------------------------------------------------------

## Indicator Species

```{r}
#| label: indicator-species

# OTU presence/absence Matrix (Samples × ASVs)
otu_pa <- as.data.frame(otu_table(ps))
otu_pa[otu_pa > 0] <- 1
otu_pa <- t(otu_pa)  # Samples × ASVs

group <- sample_data(ps)$beetle_species

# Indicator species Analyse
indval_result <- multipatt(
  otu_pa,
  group,
  func    = "IndVal.g",
  control = how(nperm = 999)
)

summary(indval_result, alpha = 0.05)

# Als DataFrame
indval_df <- as.data.frame(indval_result$sign) %>%
  rownames_to_column("ASV") %>%
  filter(p.value <= 0.05)

# Taxonomie hinzufügen
indval_taxa <- indval_df %>%
  left_join(tax_df[, c("ASV", "Genus_clean", "Species", "Family")],
            by = "ASV")

cat("Signifikante Indicator ASVs:", nrow(indval_taxa), "\n")
head(indval_taxa)
```

------------------------------------------------------------------------

## Core Mycobiome

```{r}
#| label: core-mycobiome

# Core: ASVs die in >= 70% der Proben einer Art vorkommen
core_per_species <- lapply(species_order, function(sp) {
  ps_sub <- subset_samples(ps, beetle_species == sp)
  if (nsamples(ps_sub) < 2) return(NULL)

  otu_sub <- as.matrix(otu_table(ps_sub))
  prevalence <- rowSums(otu_sub > 0) / nsamples(ps_sub)
  core_asvs <- names(prevalence[prevalence >= 0.7])

  data.frame(
    beetle_species = sp,
    ASV            = core_asvs,
    prevalence     = prevalence[core_asvs]
  )
})

core_df <- bind_rows(core_per_species)
cat("Core ASVs gesamt:", nrow(core_df), "\n")

core_summary <- core_df %>%
  dplyr::count(beetle_species) %>%
  mutate(beetle_species = factor(beetle_species, levels = species_order))

ggplot(core_summary, aes(x = beetle_species, y = n,
                          fill = beetle_species)) +
  geom_col() +
  scale_x_discrete(limits = species_order) +
  labs(x = NULL, y = "Number of core ASVs",
       title = "Core mycobiome size per beetle species (prevalence ≥ 70%)") +
  theme_minimal(base_size = 12) +
  theme(axis.text.x  = element_text(angle = 45, hjust = 1, face = "italic"),
        legend.position = "none")

ggsave(file.path(base_path, "Results/Figures/core_mycobiome.pdf"),
       width = 10, height = 6)
```

------------------------------------------------------------------------

## Overlap zwischen Arten (UpSet + Jaccard)

```{r}
#| label: overlap

# Liste: Käferart → Core ASVs
otu_lists <- core_df %>%
  group_by(beetle_species) %>%
  summarise(asvs = list(unique(ASV)), .groups = "drop")
otu_list <- setNames(otu_lists$asvs, otu_lists$beetle_species)

# UpSet Plot
ups_data <- fromList(otu_list)
upset(ups_data, nsets = length(otu_list), order.by = "freq",
      sets.x.label = "Core ASV overlap")

# Jaccard Heatmap
jacc <- vegdist(t(as.matrix(do.call(rbind,
  lapply(names(otu_list), function(sp) {
    all_asvs <- unique(unlist(otu_list))
    as.integer(all_asvs %in% otu_list[[sp]])
  })))), method = "jaccard")

rownames(as.matrix(jacc)) <- names(otu_list)
jac_long <- melt(1 - as.matrix(jacc))

ggplot(jac_long, aes(Var1, Var2, fill = value)) +
  geom_tile() +
  scale_fill_viridis_c(option = "C") +
  labs(x = NULL, y = NULL, fill = "Jaccard similarity",
       title = "Core mycobiome overlap between beetle species") +
  theme_minimal(base_size = 11) +
  theme(axis.text.x = element_text(angle = 45, hjust = 1, face = "italic"),
        axis.text.y = element_text(face = "italic"))

ggsave(file.path(base_path, "Results/Figures/jaccard_heatmap.pdf"),
       width = 10, height = 8)
```

------------------------------------------------------------------------

## Sessioninfo

```{r}
#| label: session-info
#| code-fold: true

sessionInfo()
```
