---
title: "06_AlphaBetaDiversity"
subtitle: "Alpha-Diversität, NMDS, PERMANOVA, Mantel, Varianzpartitionierung"
author: "user"
date: today
format:
  html:
    toc: true
    toc-title: "Inhalt"
    code-fold: true
    theme: flatly
    fig-width: 12
    fig-height: 7
execute:
  warning: false
  message: false
editor_options: 
  chunk_output_type: inline
---

## Pakete laden

```{r}
#| label: packages
#| message: false
#| warning: false

library(phyloseq)
library(vegan)
library(dplyr)
library(tidyr)
library(tibble)
library(ggplot2)
library(forcats)
library(ggsci)
library(cluster)
library(corrplot)
library(ggforce)
library(pairwiseAdonis)
library(indicspecies)
library(UpSetR)
library(reshape2)
library(patchwork)
library(stringr)
library(ggrepel)

```

---

## Daten laden

```{r}
#| label: load-data

base_path <- "C:/Users/user/Documents/Master_EnvironmentalSciences/Master_Thesis"

# ── Phyloseq-Objekt (gefiltert: ohne Incertae sedis) ──────────────────────────
ps <- readRDS(file.path(base_path, "Data/Final/Taxonomy_v3/ps_filtered.rds"))

# ── OTU-Tabelle (gefiltert) ───────────────────────────────────────────────────
otu_mat_new <- readRDS(file.path(base_path, "Data/Final/OTU_v3/otu_mat_f.rds"))

# ── Beetle traits ─────────────────────────────────────────────────────────────
beetle_traits <- read.csv(
  "~/Master_EnvironmentalSciences/Master_Thesis/Data/Metadata/beetle_traits.csv"
)

# ── Metadaten ─────────────────────────────────────────────────────────────────
meta_df <- data.frame(sample_data(ps)) %>%
  rownames_to_column("sample") %>%
  mutate(sample = gsub("^X", "", sample))

cat("Proben:", nsamples(ps), "\n")
cat("ASVs nach Filter:", ntaxa(ps), "\n")
cat("OTUs nach Filter:", ncol(otu_mat_new), "\n")
```

---

## Setup: Farben & Reihenfolge

```{r}
#| label: setup

species_order <- c(
  "Anthaxia fulgurans",
  "Anthaxia quadripunctata",
  "Chrysobothris affinis",
  "Buprestis haemorrhoidalis",
  "Rhagium bifasciatum",
  "Rhagium inquisitor",
  "Rhagium mordax",
  "Pachytodes cerambyciformis",
  "Rutpela maculata",
  "Stenurella melanura",
  "Bolitophagus reticulatus",
  "Ips typographus",
  "Pterostichus aethiops"
)

family_colors_abbr <- c(
  "BU" = "#D47B00",   # orange/gold
  "CE" = "#0072B2",   # dunkelblau
  "TE" = "#009E73",   # blaugrün
  "CU" = "#CC79A7",   # pink/rosa
  "CA" = "#888888"    # grau
)

# Reihenfolge für Legende: nach Familie sortiert
legend_order <- c(
  "Anthaxia fulgurans", "Anthaxia quadripunctata", 
  "Chrysobothris affinis", "Buprestis haemorrhoidalis",
  "Rhagium bifasciatum", "Rhagium inquisitor", "Rhagium mordax",
  "Pachytodes cerambyciformis", "Rutpela maculata", "Stenurella melanura",
  "Bolitophagus reticulatus", "Ips typographus", "Pterostichus aethiops"
)

cols <- setNames(c(
  # Buprestidae – Orangetöne (dunkel)
  "#7A4200", "#A65800", "#D47B00", "#E69F00",
  # Cerambycidae – Blautöne (dunkel)
  "#001F4D", "#003580", "#0055A4", "#0072B2", "#2E8FCC", "#6BB3DD",
  # Tenebrionidae – Blaugrün
  "#006B4F",
  # Curculionidae – Pink
  "#8B3D6B",
  # Carabidae – Grau
  "#555555"
), legend_order)


family_abbr <- c(
  "Buprestidae"   = "BU",
  "Cerambycidae"  = "CE",
  "Tenebrionidae" = "TE",
  "Curculionidae" = "CU",
  "Carabidae"     = "CA"
)
```

---

## Alpha-Diversität

```{r}
# ── Berechnung auf OTU-Ebene ──────────────────────────────────────────────────
ps_otu <- phyloseq(
  otu_table(otu_mat_new, taxa_are_rows = FALSE),
  sample_data(ps)
)

alpha_div <- estimate_richness(ps_otu, measures = c("Shannon", "Observed"))
alpha_div$Evenness       <- alpha_div$Shannon / log(alpha_div$Observed)
alpha_div$beetle_species <- sample_data(ps)$beetle_species
alpha_div$family         <- sample_data(ps)$family

alpha_summary <- alpha_div %>%
  group_by(beetle_species, family) %>%
  summarise(
    Shannon_mean  = mean(Shannon,  na.rm = TRUE),
    Shannon_se    = sd(Shannon,    na.rm = TRUE) / sqrt(n()),
    Evenness_mean = mean(Evenness, na.rm = TRUE),
    Evenness_se   = sd(Evenness,   na.rm = TRUE) / sqrt(n()),
    n_samples     = n(),
    .groups = "drop"
  ) %>%
  mutate(
    beetle_species = factor(gsub("_", " ", beetle_species),
                            levels = species_order),
    family = factor(family_abbr[as.character(family)],
                    levels = family_abbr[c("Buprestidae", "Cerambycidae",
                                           "Tenebrionidae", "Curculionidae",
                                           "Carabidae")]),
    Shannon_se  = ifelse(n_samples > 1, Shannon_se,  NA),
    Evenness_se = ifelse(n_samples > 1, Evenness_se, NA)
  )

scale_factor <- max(alpha_summary$Shannon_mean) / max(alpha_summary$Evenness_mean)

ggplot(alpha_summary, aes(x = beetle_species)) +
  geom_col(aes(y = Shannon_mean, fill = family),
           width = 0.7, color = "white") +
  geom_errorbar(aes(ymin = Shannon_mean - Shannon_se,
                    ymax = Shannon_mean + Shannon_se),
                width = 0.2) +
  geom_point(aes(y = Evenness_mean * scale_factor),
             color = "#434343", size = 1.8,
             position = position_identity()) +
  geom_errorbar(aes(ymin = (Evenness_mean - Evenness_se) * scale_factor,
                    ymax = (Evenness_mean + Evenness_se) * scale_factor),
                width = 0.2, color = "#434343",
                position = position_identity()) +
  scale_fill_manual(values = family_colors_abbr) +
  scale_y_continuous(
    name     = "Shannon index",
    sec.axis = sec_axis(~ . / scale_factor, name = "Evenness")
  ) +
  facet_grid(. ~ family, scales = "free_x", space = "free")+
  labs(x = NULL) +
  theme_minimal(base_size = 14) +
  theme(
    axis.text.x        = element_text(angle = 45, hjust = 1, face = "italic"),
    strip.text.x       = element_text(size = 14, face = "bold"),
    axis.title.y.right = element_text(color = "black"),
    legend.position    = "none",
    plot.margin        = margin(t = 5, r = 10, b = 5, l = 20, unit = "mm")
  )

ggsave(file.path(base_path, "Results/Figures/Alpha_diversity.pdf"),
       width = 8, height = 4, bg = "white")


```


## RESULTS: Alpha diversity

```{r}
alpha_summary
```


---

## Beta-Diversität: NMDS

```{r}
#| label: nmds

set.seed(123)
ord_otu <- metaMDS(otu_mat_new, distance = "bray", k = 2, trymax = 100)
cat("Stress:", round(ord_otu$stress, 4), "\n")

nmds_df <- data.frame(
  NMDS1  = ord_otu$points[, 1],
  NMDS2  = ord_otu$points[, 2],
  sample = rownames(ord_otu$points)
) %>%
  left_join(meta_df %>% select(sample, beetle_species, family),
            by = "sample") %>%
  mutate(beetle_species = gsub("_", " ", beetle_species),
         beetle_species = factor(beetle_species, levels = species_order))



# nmds_df beetle_species als factor mit dieser Reihenfolge
nmds_df <- nmds_df %>%
  mutate(beetle_species = factor(beetle_species, levels = legend_order))


ggplot(nmds_df, aes(NMDS1, NMDS2, color = beetle_species, shape = family)) +
  geom_point(size = 3.1, alpha = 0.9) +
  stat_ellipse(aes(group = beetle_species),
               level = 0.95, linewidth = 0.4, linetype = "dashed") +
  scale_color_manual(values = cols,
                     breaks = legend_order) +  # Reihenfolge in Legende
  scale_shape_manual(values = c(16, 17, 15, 18, 8)) +
  annotate("text", x = Inf, y = -Inf,
           label = paste0("Stress = ", round(ord_otu$stress, 4)),
           hjust = 1.1, vjust = -0.5, size = 5) +
  labs(title = "", color = "", shape = "") +
  theme_minimal(base_size = 14) +
  theme(
    legend.position = "bottom",
    legend.box      = "vertical",
    legend.box.just = "left",
    legend.text     = element_text(size = 12, face = "italic")
  ) +
  guides(color = guide_legend(nrow = 4, byrow = TRUE,
                               override.aes = list(size = 3)),
         shape = guide_legend(nrow = 1))

ggsave(file.path(base_path, "Results/Figures/NMDS_OTU.pdf"),
       width = 12, height = 10, bg = "white")
```

```{r}

# Zentroide berechnen
centroids_nmds <- nmds_df %>%
  group_by(beetle_species, family) %>%
  summarise(NMDS1 = mean(NMDS1), NMDS2 = mean(NMDS2), .groups = "drop")


ggplot(nmds_df, aes(NMDS1, NMDS2, color = beetle_species, shape = family)) +
  geom_point(size = 3, alpha = 0.7) +
  stat_ellipse(aes(group = beetle_species),
               level = 0.95, linewidth = 0.4, linetype = "dashed") +
  geom_label_repel(data = centroids_nmds,
                   aes(label = beetle_species),
                   size = 4,
                   fontface = "italic",
                   show.legend = FALSE,
                   max.overlaps = 20,
                   box.padding = 0.5,
                   label.padding = 0.2,
                   label.size = 0.2) +
  scale_color_manual(values = cols, breaks = legend_order, guide = "none") +
  scale_shape_manual(values = c(16, 17, 15, 18, 8)) +
  annotate("text", x = Inf, y = -Inf,
           label = paste0("Stress = ", round(ord_otu$stress, 4)),
           hjust = 1.1, vjust = -0.5, size = 5) +
  labs(title = "", color = "", shape = "Family") +
  theme_minimal(base_size = 14) +
  theme(
    legend.position = "bottom",
    legend.text     = element_text(size = 12),
    legend.title    = element_text(size = 12, face = "bold")
  ) +
  guides(shape = guide_legend(nrow = 1,
                               override.aes = list(size = 4)))

ggsave(file.path(base_path, "Results/Figures/NMDS_OTU_nolegend.pdf"),
       width = 12, height = 10, bg = "white")
```

---

## PERMANOVA

```{r}
#| label: permanova

# ── Metadaten mit Traits verknüpfen ───────────────────────────────────────────
meta_permanova <- meta_df %>%
  left_join(beetle_traits %>%
              dplyr::select(species, gilde, wald, nahrung, mycangia, flower_visitor,
                            body_length, hairiness_total, wing_load) %>%
              dplyr::distinct(species, .keep_all = TRUE),
            by = c("beetle_species" = "species")) %>%
  mutate(
    gilde   = as.factor(gilde),
    wald    = as.factor(wald),
    mycangia = as.factor(mycangia),
    flower_visitor = as.factor(flower_visitor),
    family  = as.factor(family),
    nahrung = as.factor(nahrung)
  )

# Reihenfolge angleichen
meta_permanova <- meta_permanova[match(rownames(otu_mat_new),
                                       meta_permanova$sample), ]

cat("NAs in Metadaten:\n")
print(colSums(is.na(meta_permanova))) #Ist Pterostichus, hat keine morpho-daten

# ── PERMANOVA 1: Käferart ─────────────────────────────────────────────────────
perm_species <- adonis2(otu_mat_new ~ beetle_species,
                        data = meta_permanova,
                        permutations = 999, method = "bray")
print(perm_species)

# erklärt ~53.9 % 

# ── PERMANOVA 2: Familie ──────────────────────────────────────────────────────
perm_family <- adonis2(otu_mat_new ~ family,
                       data = meta_permanova,
                       permutations = 999, method = "bray")
print(perm_family)

# Familie erklärt 28.5 %

# ── PERMANOVA 3: Ökologische Traits ───────────────────────────────────────────
perm_eco <- adonis2(otu_mat_new ~ gilde + nahrung + wald,
                    data = meta_permanova,
                    permutations = 999, method = "bray",
                    na.action = na.omit)
print(perm_eco) 

# erklärt ~ 28.5% der Varianz

# -- PERMANOVA 3b: Ökologische Traits ohne Nahrung, aber mit Flower visitor statt Nahrung

perm_eco.B <- adonis2(otu_mat_new ~ gilde + wald + flower_visitor,
                    data = meta_permanova,
                    permutations = 999, method = "bray",
                    na.action = na.omit)
print(perm_eco.B)

# erklärt ~28.7 % der Varianz

# ==> Nahrung raus, flower_visitor rein

# ── PERMANOVA 4: Morphologische Traits ────────────────────────────────────────
perm_morph <- adonis2(otu_mat_new ~ body_length + hairiness_total + wing_load + mycangia,
                      data = meta_permanova,
                      permutations = 999, method = "bray",
                      na.action = na.omit)
print(perm_morph)

# erklärt ~ 23.7% der Varianz


# ── PERMANOVA 5: Multifaktoriell ──────────────────────────────────────────────
perm_multi <- adonis2(otu_mat_new ~ family + gilde + nahrung + wald + flower_visitor+
                                    body_length + hairiness_total + wing_load + mycangia,
                      data = meta_permanova, method = "bray",
                      permutations = 999,
                      na.action = na.omit)
print(perm_multi)

# Mit allem erklärt das Modell ~50 %

perm_multi1 <- adonis2(otu_mat_new ~ family + 
                                    gilde + wald + flower_visitor + # Ökologische Traits
                                    body_length + hairiness_total + mycangia, # Morphologische Traits
                      data = meta_permanova, method = "bray",
                      permutations = 999,
                      na.action = na.omit)

print(perm_multi1)

# erklärt ~ 47.6 % der Varianz

```

### Paarweise PERMANOVA

```{r}
#| label: pairwise-permanova

dist_bc <- vegdist(otu_mat_new, method = "bray")

# n=1 Arten ausschließen
keep_species <- meta_permanova %>%
  count(beetle_species) %>%
  filter(n >= 2) %>%
  pull(beetle_species)

meta_sub <- meta_permanova %>% filter(beetle_species %in% keep_species)
otu_sub  <- otu_mat_new[meta_sub$sample, ]

pw_clean <- pairwise.adonis(
  otu_sub,
  factors = meta_sub$beetle_species,
  sim.method = "bray",
  p.adjust.m = "BH"
)

pw_clean %>%
arrange(desc(sig)) %>%
  print()
```
# Visualisierung PW Adonis

```{r}
# pw_clean ist dein pairwise.adonis Output
pw_df <- pw_clean %>%
  separate(pairs, into = c("sp1", "sp2"), sep = " vs ") %>%
  mutate(
    sp1 = gsub("_", " ", sp1),
    sp2 = gsub("_", " ", sp2)
  )

# Symmetrische Matrix erstellen (beide Richtungen)
pw_sym <- bind_rows(
  pw_df %>% select(sp1, sp2, R2),
  pw_df %>% select(sp1 = sp2, sp2 = sp1, R2)
)

# Artenreihenfolge (nach Familie gruppiert)
species_levels <- c(
  "Anthaxia fulgurans", "Anthaxia quadripunctata",
  "Chrysobothris affinis", "Buprestis haemorrhoidalis",
  "Rhagium bifasciatum",
  "Pachytodes cerambyciformis", "Rutpela maculata", "Stenurella melanura",
  "Bolitophagus reticulatus", "Ips typographus", "Pterostichus aethiops"
)

pw_sym <- pw_sym %>%
  mutate(
    sp1 = factor(sp1, levels = species_levels),
    sp2 = factor(sp2, levels = rev(species_levels))
  )

ggplot(pw_sym, aes(x = sp1, y = sp2, fill = R2)) +
  geom_tile(color = "white", linewidth = 0.5) +
  geom_text(aes(label = sprintf("%.2f", R2)), size = 3) +
  scale_fill_gradient(low = "#FEE6CE", high = "#7A0C00",
                      name = expression(R^2), limits = c(0, 0.7)) +
  scale_x_discrete(position = "top") +
  labs(x = NULL, y = NULL) +
  theme_minimal(base_size = 12) +
  theme(
    axis.text.x = element_text(angle = 45, hjust = 0, vjust = 0, face = "italic"),
    axis.text.y = element_text(face = "italic"),
    panel.grid  = element_blank(),
    legend.position = "right"
  )

ggsave(file.path(base_path, "Results/Figures/pairwise_R2_heatmap.pdf"),
       width = 10, height = 8, bg = "white")
```

# Pairwise Adonis Table
```{r}
pw_table <- pw_clean %>%
  separate(pairs, into = c("sp1", "sp2"), sep = " vs ") %>%
  mutate(
    sp1 = gsub("_", " ", sp1),
    sp2 = gsub("_", " ", sp2),
    comparison = paste0("\\textit{", sp1, "} vs. \\textit{", sp2, "}"),
    sig = case_when(
      p.adjusted <= 0.001 ~ "***",
      p.adjusted <= 0.01  ~ "**",
      p.adjusted <= 0.05  ~ "*",
      TRUE                ~ "ns"
    ),
    R2    = sprintf("%.2f", R2),
    p_adj = sprintf("%.3f", p.adjusted)
  ) %>%
  arrange(p.adjusted, desc(as.numeric(R2))) %>%
  select(comparison, R2, p_adj, sig)

# LaTeX-Code generieren
cat("\\begin{longtable}{lccc}\n")
cat("\\caption{Pairwise PERMANOVA comparisons of fungal community composition between beetle species (Bray-Curtis dissimilarity, 999 permutations, Benjamini-Hochberg corrected). Sorted by adjusted $p$-value. Significance: *** $p \\leq 0.001$, ** $p \\leq 0.01$, * $p \\leq 0.05$. \\textit{Rhagium inquisitor} and \\textit{R. mordax} were excluded due to insufficient replication ($n=1$).}\\\\\n")
cat("\\label{tab:pairwise}\\\\\n")
cat("\\toprule\n")
cat("\\textbf{Comparison} & \\textbf{$R^2$} & \\textbf{$p_{adj}$} & \\textbf{Sig.} \\\\\n")
cat("\\midrule\n")
cat("\\endfirsthead\n")
cat("\\multicolumn{4}{c}{\\textit{Table \\ref{tab:pairwise} continued}}\\\\\n")
cat("\\toprule\n")
cat("\\textbf{Comparison} & \\textbf{$R^2$} & \\textbf{$p_{adj}$} & \\textbf{Sig.} \\\\\n")
cat("\\midrule\n")
cat("\\endhead\n")

for (i in 1:nrow(pw_table)) {
  cat(pw_table$comparison[i], "&", pw_table$R2[i], "&",
      pw_table$p_adj[i], "&", pw_table$sig[i], "\\\\\n")
}

cat("\\bottomrule\n")
cat("\\end{longtable}\n")
```



```{r}
# ── Trait-Matrizen vorbereiten ────────────────────────────────────────────────
trait_mat <- beetle_traits %>%
  dplyr::select(species, gilde, flower_visitor, wald, nahrung,
                niche_decay_num, body_length,
                hairiness_total, wing_load, mycangia) %>%
  dplyr::distinct(species, .keep_all = TRUE) %>%
  dplyr::filter(species != "Grammoptera_ruficornis") %>%
  tibble::column_to_rownames("species") %>%
  mutate(
    gilde   = as.factor(gilde),
    nahrung = as.factor(nahrung),
    wald    = as.factor(wald),
    flower_visitor = as.factor(flower_visitor),
    mycangia = as.factor(ifelse(mycangia == 1, "yes",
               ifelse(mycangia == 0, "no", NA_character_)))
  )

# Unterstriche → Leerzeichen in allen Trait-Matrizen
rownames(trait_mat) <- gsub("_", " ", rownames(trait_mat))

trait_mat_eco   <- trait_mat[, c("gilde", "flower_visitor", "wald")]
trait_mat_morph <- trait_mat[, c("body_length", "hairiness_total", "mycangia")]
trait_mat_morph_clean <- trait_mat_morph[complete.cases(trait_mat_morph), ]

# ── OTU-Tabelle auf Art-Ebene aggregieren ─────────────────────────────────────
otu_species <- otu_mat_new %>%
  as.data.frame() %>%
  rownames_to_column("sample") %>%
  left_join(meta_df[, c("sample", "beetle_species")], by = "sample") %>%
  dplyr::group_by(beetle_species) %>%
  dplyr::summarise(across(where(is.numeric), mean), .groups = "drop") %>%
  tibble::column_to_rownames("beetle_species")

rownames(otu_species) <- gsub("_", " ", rownames(otu_species))

# ── Gemeinsame Arten ──────────────────────────────────────────────────────────
shared_all   <- intersect(rownames(otu_species), rownames(trait_mat))
shared_morph <- intersect(rownames(otu_species), rownames(trait_mat_morph_clean))
cat("Gemeinsame Arten (all/eco):", length(shared_all), "\n")
cat("Gemeinsame Arten (morph):",   length(shared_morph), "\n")

# ── Distanzmatrizen Fungi ─────────────────────────────────────────────────────
dist_fungi_all   <- vegdist(otu_species[shared_all, ],   method = "bray")
dist_fungi_morph <- vegdist(otu_species[shared_morph, ], method = "bray")

# ── Distanzmatrizen Traits ────────────────────────────────────────────────────
dist_all   <- daisy(trait_mat[shared_all, ],               metric = "gower")
dist_eco   <- daisy(trait_mat_eco[shared_all, ],           metric = "gower")
dist_morph <- daisy(trait_mat_morph_clean[shared_morph, ], metric = "gower")

# ── Mantel-Tests: Fungi vs. Traits ───────────────────────────────────────────
set.seed(42)
mantel_all   <- mantel(dist_fungi_all,   dist_all,   method = "spearman", permutations = 999)
mantel_eco   <- mantel(dist_fungi_all,   dist_eco,   method = "spearman", permutations = 999)
mantel_morph <- mantel(dist_fungi_morph, dist_morph, method = "spearman", permutations = 999)

cat("\n=== Mantel: Fungi vs. All Traits ===\n");   print(mantel_all)
cat("\n=== Mantel: Fungi vs. Eco Traits ===\n");   print(mantel_eco)
cat("\n=== Mantel: Fungi vs. Morph Traits ===\n"); print(mantel_morph)

# ── Binäre Signifikanz-Matrix aus paarweiser PERMANOVA ───────────────────────
sig_matrix <- matrix(NA, 13, 13,
                     dimnames = list(species_order, species_order))

for (name in names(pairwise_res)[-1]) {
  parts <- strsplit(name, "_vs_")[[1]]
  sp1 <- gsub("_", " ", parts[1])
  sp2 <- gsub("_", " ", parts[2])
  p   <- pairwise_res[[name]]$`Pr(>F)`[1]
  sig_matrix[sp1, sp2] <- ifelse(!is.na(p) & p <= 0.05, 1, 0)
  sig_matrix[sp2, sp1] <- ifelse(!is.na(p) & p <= 0.05, 1, 0)
}

# ── Mantel-Tests: Signifikanz-Matrix vs. Traits ───────────────────────────────
sig_dist_sub_all   <- as.dist(1 - sig_matrix[shared_all, shared_all])
sig_dist_sub_morph <- as.dist(1 - sig_matrix[shared_morph, shared_morph])

set.seed(42)
mantel_sig_eco   <- mantel(sig_dist_sub_all,   dist_eco,   method = "spearman", permutations = 999)
mantel_sig_morph <- mantel(sig_dist_sub_morph, dist_morph, method = "spearman", permutations = 999)

cat("\n=== Mantel: Signifikanz vs. Eco Traits ===\n");   print(mantel_sig_eco)
cat("\n=== Mantel: Signifikanz vs. Morph Traits ===\n"); print(mantel_sig_morph)

# ── Zusammenfassung ───────────────────────────────────────────────────────────
mantel_results <- data.frame(
  Test    = c("Fungi vs. All traits", 
              "Fungi vs. Eco traits",
              "Fungi vs. Morph traits",
              "Sig-matrix vs. Eco traits", 
              "Sig-matrix vs. Morph traits"),
  r       = round(c(mantel_all$statistic,
                    mantel_eco$statistic,
                    mantel_morph$statistic,
                    mantel_sig_eco$statistic,
                    mantel_sig_morph$statistic), 3),
  p_value = round(c(mantel_all$signif,
                    mantel_eco$signif,
                    mantel_morph$signif,
                    mantel_sig_eco$signif,
                    mantel_sig_morph$signif), 3)
)
print(mantel_results)
```
Morphologie korreliert stärker mit der Pilzgemeinschaft als Ökologie, aber ob zwei Arten signifikant verschieden sind lässt sich durch keine der Trait-Kategorien vorhersagen.

Key message: Die Pilzgemeinschaft kann man besser durch eine Mischung von ökologischen und morphologischen Traits als alleine durch Ökologie erklären. Sind morphologische Traits auch functional traits?

---

## Varianzpartitionierung

```{r}
#| label: varpart

# Nur komplette Fälle (Pterostichus hat keine Morph-Daten)
meta_complete <- meta_permanova %>%
  filter(complete.cases(dplyr::select(., family, gilde, flower_visitor, wald,
                                       body_length, hairiness_total, mycangia)))

otu_complete <- otu_mat_new[meta_complete$sample, ]

# ── 3-Wege VP: Phylogenie, Eco-Traits, Morph-Traits ──────────────────────────
vp3 <- varpart(otu_complete,
               ~ family,
               ~ gilde + flower_visitor + wald,
               ~ body_length + hairiness_total + mycangia,
               data    = meta_complete,
               transfo = "hel")
vp3
plot(vp3)

# ── ggplot VP3 ────────────────────────────────────────────────────────────────


# ── Werte automatisch aus vp3 extrahieren ─────────────────────────────────────
vp3_ind <- vp3$part$indfract$Adj.R.square

a <- round(vp3_ind[1] * 100, 1)  # Phylogeny unique
b <- round(vp3_ind[2] * 100, 1)  # Eco unique
c <- round(vp3_ind[3] * 100, 1)  # Morph unique
d <- round(vp3_ind[4] * 100, 1)  # Phylogeny ∩ Eco
e <- round(vp3_ind[5] * 100, 1)  # Eco ∩ Morph
f <- round(vp3_ind[6] * 100, 1)  # Phylogeny ∩ Morph
g <- round(vp3_ind[7] * 100, 1)  # alle drei
h <- round(vp3_ind[8] * 100, 1)  # Residuals

# Kontrolle
cat("a:", a, "b:", b, "c:", c, "\n")
cat("d:", d, "e:", e, "f:", f, "g:", g, "\n")
cat("h (Residuals):", h, "\n")

# Negative Werte als "neg." anzeigen
fmt <- function(x) ifelse(x < 0, "neg.", paste0(x, "%"))

venn_df <- data.frame(
  x     = c(0, -0.35, 0.35),
  y     = c(0.3, -0.2, -0.2),
  r     = c(0.42, 0.42, 0.42),
  label = c("Phylogeny", "Eco traits", "Morph traits")
)

ggplot() +
  geom_circle(data = venn_df,
              aes(x0 = x, y0 = y, r = r, fill = label),
              alpha = 0.4, color = "white", linewidth = 0) +
  scale_fill_manual(values = c(
    "Phylogeny"    = "#7B3294",
    "Eco traits"   = "#74C476",
    "Morph traits" = "#BF812D"
  )) +
  annotate("text", x =  0,    y =  0.82, label = "Phylogeny",
           size = 6, fontface = "bold") +
  annotate("text", x = -0.6,  y = -0.55, label = "Ecological traits",
           size = 6, fontface = "bold") +
  annotate("text", x =  0.6,  y = -0.55, label = "Morphological traits",
           size = 6, fontface = "bold") +
  # Unique fractions
  annotate("text", x =  0,    y =  0.48, label = fmt(a), size = 6) +
  annotate("text", x = -0.45, y = -0.35, label = fmt(b), size = 6) +
  annotate("text", x =  0.45, y = -0.35, label = fmt(c), size = 6) +
  # Shared fractions
  annotate("text", x = -0.22, y =  0.10, label = fmt(d), size = 6, color = "grey30") +
  annotate("text", x =  0.22, y =  0.10, label = fmt(e), size = 6, color = "grey30") +
  annotate("text", x =  0,    y = -0.30, label = fmt(f), size = 6, color = "grey30") +
  annotate("text", x =  0,    y =  0.00, label = fmt(g), size = 6, color = "grey30") +
  annotate("text", x = -0.57, y = -0.85,
           label = paste0("Residuals = ", fmt(h)), size = 6, color = "grey40") +
  coord_fixed(xlim = c(-1, 1), ylim = c(-0.85, 1)) +
  theme_void() +
  theme(legend.position = "none")


ggsave(file.path(base_path, "Results/Figures/venn3.pdf"),
       width = 10, height = 6, bg = "white")
```
Wenn bei Rutpela und Stenurella Mykangien=yes steht, wird weniger Varianz erklärt sowohl in PERMANOVA als auch bei der Varianzpartitionierung. Ökologische Traits bekommen aber dadurch mehr Gewicht (gut für die Hypothese). Warten, was Flavius und Jörn sagen.
Welche Indicator species sind in den Leturinae, sind da diese Mycotome-assoziierten Hefen (Scheffersomyces schehatae?)

---

## Indicator Species

```{r}
#| label: indicator-species

# ── P/A Matrix auf OTU-Ebene ──────────────────────────────────────────────────
otu_pa <- (otu_mat_new > 0) * 1

group <- meta_df$beetle_species[match(rownames(otu_pa), meta_df$sample)]

indval_result <- multipatt(
  otu_pa,
  group,
  func    = "IndVal.g",
  duleg   = TRUE,  # nur einzelne Gruppen, viel schneller
  control = how(nperm = 999)
)

summary(indval_result, alpha = 0.05)

# ── Als DataFrame mit Taxonomie ───────────────────────────────────────────────
tax_df_f <- readRDS(file.path(base_path, "Data/Final/Taxonomy_v3/tax_df_f.rds"))
asv_to_otu <- readRDS(file.path(base_path, "Data/Final/OTU_v3/asv_to_otu.rds"))

asv_to_otu_df <- data.frame(
  asv_id = names(asv_to_otu),
  otu_id = as.character(asv_to_otu)
)

asv_map <- data.frame(
  asv_id   = paste0("ASV", seq_along(taxa_names(ps))),
  sequence = taxa_names(ps)
)

indval_df <- as.data.frame(indval_result$sign) %>%
  rownames_to_column("otu_id") %>%
  filter(p.value <= 0.05) %>%
  left_join(asv_to_otu_df %>% filter(asv_id == otu_id) %>%
              left_join(asv_map, by = "asv_id") %>%
              left_join(tax_df_f %>% select(ASV, Genus_clean, Species_clean),
                        by = c("sequence" = "ASV")),
            by = "otu_id")

cat("Signifikante Indicator OTUs:", nrow(indval_df), "\n")
print(head(indval_df, 20))

# Wie viele Indicator species?
indval_df %>%
  count(beetle_species = apply(indval_result$sign[indval_df$otu_id, 
        grep("s\\.", names(indval_result$sign))], 1, 
        function(x) names(which(x == 1)))) %>%
  arrange(desc(n))

# Welche Indicator species?

indval_taxa <- as.data.frame(indval_result$sign) %>%
  rownames_to_column("otu_id") %>%
  filter(p.value <= 0.05) %>%
  pivot_longer(cols = starts_with("s."),
               names_to = "beetle_species",
               values_to = "val") %>%
  filter(val == 1) %>%
  mutate(beetle_species = gsub("s\\.", "", beetle_species)) %>%
  select(otu_id, beetle_species, stat, p.value) %>%
  # Taxonomie hinzufügen über Centroid-ASV
  left_join(asv_to_otu_df %>%
              filter(asv_id == otu_id) %>%
              left_join(asv_map, by = "asv_id") %>%
              left_join(as.data.frame(tax_table(ps)) %>%
                          rownames_to_column("sequence") %>%
                          mutate(Genus_clean   = gsub("g__", "", Genus),
                                 Species_clean = gsub("s__", "", Species)) %>%
                          select(sequence, Genus_clean, Species_clean),
                        by = "sequence"),
            by = "otu_id") %>%
  arrange(beetle_species, desc(stat)) %>%
  select(beetle_species, otu_id, Genus_clean, Species_clean, stat, p.value) %>%
  print(n=361)

cat("Indicator OTUs gesamt:", nrow(indval_taxa), "\n")
View(indval_taxa)


# Based on reads:

# Statt P/A die (relative) Abundanz nehmen
otu_abund <- otu_mat_new  # absolute Reads
# oder relativ:
otu_rel <- otu_mat_new / rowSums(otu_mat_new)

indval_reads <- multipatt(
  otu_abund,                # relative Abundanz
  group,
  func    = "IndVal.g",
  duleg   = TRUE,
  control = how(nperm = 999)
)

summary(indval_reads, alpha = 0.05)

indval_df_reads <- as.data.frame(indval_reads$sign) %>%
  rownames_to_column("otu_id") %>%
  filter(p.value <= 0.05) %>%
  left_join(asv_to_otu_df %>% filter(asv_id == otu_id) %>%
              left_join(asv_map, by = "asv_id") %>%
              left_join(tax_df_f %>% select(ASV, Genus_clean, Species_clean),
                        by = c("sequence" = "ASV")),
            by = "otu_id")

cat("Signifikante Indicator OTUs:", nrow(indval_df_reads), "\n")
print(head(indval_df_reads, 20))

# Wie viele Indicator species?
indval_df_reads %>%
  count(beetle_species = apply(indval_reads$sign[indval_df_reads$otu_id, 
        grep("s\\.", names(indval_reads$sign))], 1, 
        function(x) names(which(x == 1)))) %>%
  arrange(desc(n))

# Welche Indicator species?

indval_taxa <- as.data.frame(indval_reads$sign) %>%
  rownames_to_column("otu_id") %>%
  filter(p.value <= 0.05) %>%
  pivot_longer(cols = starts_with("s."),
               names_to = "beetle_species",
               values_to = "val") %>%
  filter(val == 1) %>%
  mutate(beetle_species = gsub("s\\.", "", beetle_species)) %>%
  select(otu_id, beetle_species, stat, p.value) %>%
  # Taxonomie hinzufügen über Centroid-ASV
  left_join(asv_to_otu_df %>%
              filter(asv_id == otu_id) %>%
              left_join(asv_map, by = "asv_id") %>%
              left_join(as.data.frame(tax_table(ps)) %>%
                          rownames_to_column("sequence") %>%
                          mutate(Genus_clean   = gsub("g__", "", Genus),
                                 Species_clean = gsub("s__", "", Species)) %>%
                          select(sequence, Genus_clean, Species_clean),
                        by = "sequence"),
            by = "otu_id") %>%
  arrange(beetle_species, desc(stat)) %>%
  select(beetle_species, otu_id, Genus_clean, Species_clean, stat, p.value) %>%
  print(n=361)
```
# Warum kommen die Ips-spezifischen Arten nicht bei den Indikator Species vor?

```{r}
otu_ps_long %>%
  filter(grepl("Ophiostoma|Endoconidiophora|Grosmannia|Ceratocystis|Leptographium", 
               Genus_clean)) %>%
  group_by(beetle_species, Genus_clean, Species_clean) %>%
  summarise(n_samples   = n_distinct(sample),
            total_reads = sum(reads), .groups = "drop") %>%
  arrange(desc(total_reads)) %>%
  print(n = 30)

otu_ps_long %>%
  filter(grepl("Endoconidiophora", Genus_clean)) %>%
  group_by(sequence) %>%
  summarise(n_samples   = n_distinct(sample),
            total_reads = sum(reads),
            beetle = paste(unique(beetle_species), collapse=","),
            .groups = "drop") %>%
  arrange(desc(total_reads)) %>%
  print()

# Welche OTU entspricht den Endoconidiophora ASVs?
endo_asvs <- as.data.frame(tax_table(ps)) %>%
  rownames_to_column("sequence") %>%
  filter(grepl("Endoconidiophora", Genus)) %>%
  pull(sequence)

# ASV-IDs dazu
asv_map %>% filter(sequence %in% endo_asvs)

# Sind diese OTUs im indval_result?
endo_asv_ids <- asv_map %>% filter(sequence %in% endo_asvs) %>% pull(asv_id)
endo_asv_ids %in% rownames(indval_result$sign)

asv_ids_endo <- asv_map %>% 
  filter(sequence %in% endo_asvs) %>% 
  pull(asv_id) %>%
  print()

asv_to_otu_df %>% filter(asv_id %in% asv_ids_endo) %>% print()

# Centroids der Endo-OTUs
endo_otu_ids <- c("ASV124", "ASV52", "ASV107")

asv_map %>% 
  filter(asv_id %in% endo_otu_ids) %>%
  left_join(as.data.frame(tax_table(ps)) %>%
              rownames_to_column("sequence") %>%
              mutate(Genus = gsub("g__", "", Genus),
                     Species = gsub("s__", "", Species)) %>%
              select(sequence, Genus, Species),
            by = "sequence") %>%
    print()
```

## Core Mycobiome

```{r}
#| label: core-mycobiome
core_per_species <- lapply(species_order, function(sp) {
  sp_underscore <- gsub(" ", "_", sp)
  samples_sp <- meta_df$sample[meta_df$beetle_species == sp_underscore]
  mat_sub <- otu_mat_new[rownames(otu_mat_new) %in% samples_sp, , drop = FALSE] #drop = FALSE wegen Arten mit n=1
  
  if (nrow(mat_sub) < 2) return(NULL)
  
  prevalence <- colSums(mat_sub > 0) / nrow(mat_sub)
  core_otus  <- names(prevalence[prevalence >= 0.7])
  
  if (length(core_otus) == 0) return(NULL)
  
  data.frame(
    beetle_species = sp,
    otu_id         = core_otus,
    prevalence     = prevalence[core_otus]
  )
})

core_df <- bind_rows(core_per_species)
cat("Core OTUs gesamt:", nrow(core_df), "\n")

core_summary <- core_df %>%
  dplyr::count(beetle_species) %>%
  mutate(beetle_species = factor(beetle_species, levels = species_order))

ggplot(core_summary, aes(x = beetle_species, y = n, fill = beetle_species)) +
  geom_col() +
  scale_x_discrete(limits = species_order) +
  scale_fill_manual(values = setNames(pal_d3("category20")(13), species_order)) +
  labs(x = NULL, y = "Number of core OTUs",
       title = "Core mycobiome size per beetle species (prevalence \u2265 70%)") +
  theme_minimal(base_size = 12) +
  theme(axis.text.x  = element_text(angle = 45, hjust = 1,
                                     face = "italic"),
        legend.position = "none")

ggsave(file.path(base_path, "Results/Figures/core_mycobiome.pdf"),
       width = 10, height = 6, bg = "white")
```
# Welche Core-Arten?

```{r}
core_df <- bind_rows(core_per_species)

# Mit Taxonomie
core_taxa <- core_df %>%
  left_join(asv_to_otu_df %>%
              filter(asv_id == otu_id) %>%
              left_join(asv_map, by = "asv_id") %>%
              left_join(as.data.frame(tax_table(ps)) %>%
                          rownames_to_column("sequence") %>%
                          mutate(Genus_clean   = gsub("g__", "", Genus),
                                 Species_clean = gsub("s__", "", Species)) %>%
                          select(sequence, Genus_clean, Species_clean),
                        by = "sequence"),
            by = "otu_id") %>%
  arrange(beetle_species, desc(prevalence)) %>%
  select(beetle_species, Genus_clean, Species_clean, prevalence)

# In welchen kommt Scheffersomyces (Yeast, das in Verbindung zu Mycetomen steht) vor?

# Welche Käfer haben Scheffersomyces (egal welche Prävalenz)?
otu_ps_long <- as.data.frame(otu_table(ps)) %>%
  rownames_to_column("sequence") %>%
  pivot_longer(-sequence, names_to = "sample", values_to = "reads") %>%
  mutate(sample = gsub("^X", "", sample)) %>%
  filter(reads > 0) %>%
  left_join(as.data.frame(tax_table(ps)) %>%
              rownames_to_column("sequence") %>%
              mutate(Genus_clean   = gsub("g__", "", Genus),
                     Species_clean = gsub("s__", "", Species)) %>%
              select(sequence, Genus_clean, Species_clean),
            by = "sequence") %>%
  left_join(meta_df %>% select(sample, beetle_species), by = "sample")

otu_ps_long %>%
  filter(grepl("Scheffersomyces", Genus_clean) &
         Species_clean == "shehatae") %>%
  group_by(beetle_species, Genus_clean, Species_clean) %>%
  summarise(n_samples = n_distinct(sample),
            total_reads = sum(reads), .groups = "drop") %>%
  arrange(desc(total_reads)) %>%
  print(n = 50)

otu_ps_long %>%
  filter(grepl("Candida", Genus_clean)) %>%
  group_by(beetle_species, Genus_clean, Species_clean) %>%
  summarise(n_samples = n_distinct(sample),
            total_reads = sum(reads), .groups = "drop") %>%
  arrange(desc(total_reads)) %>%
  print(n = 20)

otu_ps_long %>%
  filter(grepl("Mycocalicium", Genus_clean)) %>%
  group_by(beetle_species, Genus_clean, Species_clean) %>%
  summarise(n_samples = n_distinct(sample),
            total_reads = sum(reads), .groups = "drop") %>%
  arrange(desc(total_reads)) %>%
  print(n = 20)
```

---

## Overlap: Jaccard Heatmap

```{r}
#| label: overlap

otu_lists <- core_df %>%
  group_by(beetle_species) %>%
  summarise(otus = list(unique(otu_id)), .groups = "drop")
otu_list <- setNames(otu_lists$otus, otu_lists$beetle_species)

# Jaccard Heatmap
jacc_mat <- matrix(NA, length(otu_list), length(otu_list),
                   dimnames = list(names(otu_list), names(otu_list)))

for (i in names(otu_list)) {
  for (j in names(otu_list)) {
    a <- otu_list[[i]]; b <- otu_list[[j]]
    jacc_mat[i, j] <- length(intersect(a, b)) / length(union(a, b))
  }
}

jac_long <- melt(jacc_mat)

ggplot(jac_long, aes(Var1, Var2, fill = value)) +
  geom_tile() +
  scale_fill_viridis_c(option = "C") +
  labs(x = NULL, y = NULL, fill = "Jaccard similarity",
       title = "Core mycobiome overlap between beetle species") +
  theme_minimal(base_size = 11) +
  theme(axis.text.x = element_text(angle = 45, hjust = 1, face = "italic"),
        axis.text.y = element_text(face = "italic"))

ggsave(file.path(base_path, "Results/Figures/jaccard_heatmap.pdf"),
       width = 10, height = 8, bg = "white")
```
## RESULTS: Core mycobiom

```{r}

```

```{r}

```

